---
title: "dia_noche_crepusculo"
output: html_document
date: "2025-12-27"
---

```{r setup, include=FALSE}
knitr::opts_chunk$set(echo = TRUE)
rm(list = ls())
```

```{r, include=FALSE}
# Carga de librerías
library(jpeg)
library(class)
library(caret)
library(randomForest)
library(ggplot2)
library(tidyr)
library(dplyr)
library(stringr)
library(plotly)
library(grDevices)
library(magick)
```

## Clasificación Multiclase: Añadiendo "Crepúsculo"
Una vez validado el enfoque para la clasificación binaria día/noche, se amplía el problema a una clasificación multiclase incorporando una tercera categoría: crepúsculo. Esta clase representa un estado intermedio entre el día y la noche, caracterizado por una iluminación reducida, la presencia de tonos cálidos y una fuerte estructura vertical de brillo en la imagen.

Desde el punto de vista visual, el crepúsculo combina elementos propios de ambas clases: zonas aún iluminadas del cielo junto con regiones oscuras o con iluminación artificial. En particular, en nuestro conjunto de datos es habitual observar un suelo ya oscuro mientras que el cielo sigue recibiendo la luz residual del sol bajo en el horizonte, lo que genera un gradiente vertical muy marcado de luminosidad. Esto convierte a esta clase en un caso especialmente complejo y exige la incorporación de características que capturen simultáneamente el color y la estructura espacial de la imagen.

```{r}
# Definir la ruta base
ruta_base_imagenes <- "imagenes/train"

# Ruta imágenes día/noche/crepúsculo
ruta_noche <- file.path(ruta_base_imagenes, "Temporal/Noche")
ruta_dia <- file.path(ruta_base_imagenes, "Temporal/Día")
ruta_crepusculo <- file.path(ruta_base_imagenes, "Temporal/Crepúsculo")

# Lectura del nombre de las imágenes
archivos_noche <- list.files(path = ruta_noche, pattern = "\\.jpe?g$", full.names = TRUE, recursive = FALSE)
archivos_dia <- list.files(path = ruta_dia, pattern = "\\.jpe?g$", full.names = TRUE, recursive = FALSE)
archivos_crepusculo <- list.files(path = ruta_crepusculo,pattern = "\\.jpe?g$",full.names = TRUE,recursive = FALSE)

# Dataframe de cada clase y su etiqueta (0: noche, 1: día， 2:crepúsculo)
df_noche <- data.frame(ruta = archivos_noche, etiqueta = 0)
df_dia <- data.frame(ruta = archivos_dia, etiqueta = 1)
df_crepusculo <- data.frame(ruta = archivos_crepusculo,etiqueta = 2)

# Combinación de los dataframes
datos_imagenes_multi <- rbind(df_noche, df_dia, df_crepusculo)

# Semilla para reproducibilidad
set.seed(42) 

# División en conjunto de entrenamiento (80%) y validación (20%)
indices_entrenamiento_multi <- createDataPartition(y = datos_imagenes_multi$etiqueta,p = 0.8,list = FALSE )

# Conjuntos de entrenamiento y validación
datos_train_multi <- datos_imagenes_multi[indices_entrenamiento_multi, ]
datos_test_multi <- datos_imagenes_multi[-indices_entrenamiento_multi, ]
```

```{r}
# cargamos las funciones de lectura y extracción de características de imágenes
source("funciones_extraccion_caracteristicas.R")
```

En esta sección abordamos el problema de la clasificación automática de imágenes del cielo en tres categorías: Día, Noche y Crepúsculo. A diferencia del caso binario día/noche, la inclusión de la clase crepúsculo introduce un escenario intermedio con características visuales más ambiguas, lo que requiere un análisis más detallado tanto del color como de la distribución espacial de la luminosidad en la imagen.

Para resolver este problema se ha seguido un enfoque de aprendizaje supervisado basado en la extracción de características visuales y el entrenamiento de un clasificador Random Forest. Las imágenes empleadas proceden de un repositorio público y presentan una gran variabilidad en términos de condiciones meteorológicas, iluminación y composición visual.

El procedimiento seguido consiste en incorporar progresivamente diferentes grupos de características al modelo, evaluando en cada etapa si estas aportan una mejora en la capacidad de discriminación entre las clases. Este enfoque incremental permite identificar qué tipos de información (color, brillo, estructura espacial, etc.) son más relevantes para el problema planteado.

Se ha elegido el algoritmo Random Forest por su capacidad para manejar relaciones no lineales entre variables, su robustez frente a ruido y outliers, y su habilidad para combinar múltiples características heterogéneas sin necesidad de normalización previa.


```{r}
# leemos las imágenes
lista_train <- leer_imagenes(datos_train_multi)
lista_test  <- leer_imagenes(datos_test_multi)

# leemos las imágenes
lista_train <- leer_imagenes(datos_train_multi)
lista_test  <- leer_imagenes(datos_test_multi)

# extraemos las medianas de R, G, y B 
datos_train_multi <- extraer_rgb(datos_train_multi, lista_train)
datos_test_multi  <- extraer_rgb(datos_test_multi,  lista_test)

# extraemos las medianas del espacio HSV
datos_train_multi <- extraer_hsv(datos_train_multi, lista_train)
datos_test_multi  <- extraer_hsv(datos_test_multi,  lista_test)

# extraemos las sd_v
datos_train_multi <- extraer_sd_V(datos_train_multi, lista_train)
datos_test_multi  <- extraer_sd_V(datos_test_multi,  lista_test)
```
Una vez introducida la clase crepúsculo, se construyó un modelo base utilizando un conjunto reducido pero físicamente interpretables de características: las medianas de los canales RGB, las componentes HSV, el brillo (V) y la desviación estándar del canal V.
Estas variables capturan la intensidad de la luz, la tonalidad del cielo y la variabilidad del brillo en la escena. En particular, el canal V y su desviación estándar son clave para distinguir el crepúsculo, ya que este presenta simultáneamente zonas muy iluminadas (cielo) y zonas oscuras (suelo), mientras que el tono (H) permite detectar la presencia de colores cálidos típicos del amanecer y atardecer.
```{r}
#entrenar modelo (3 clases: Noche, Día, Crepúsculo)
train_x_multi <- datos_train_multi[, c("R_mediana", "G_mediana", "B_mediana", "H_cos_mediana", "H_sin_mediana", "S_mediana", "V_mediana", "sd_V")]
test_x_multi <- datos_test_multi[, c("R_mediana", "G_mediana", "B_mediana", "H_cos_mediana", "H_sin_mediana", "S_mediana", "V_mediana", "sd_V")]

train_y_multi <- factor(datos_train_multi$etiqueta)
test_y_multi  <- factor(datos_test_multi$etiqueta)

set.seed(42)
rf_model_multi <- randomForest(x = train_x_multi, y = train_y_multi, ntree = 100)
# Predecir en el conjunto de prueba
predicciones_rf_multi <- predict(rf_model_multi, newdata = test_x_multi)
# Matriz de confusión
cm_rf_multi <- confusionMatrix(predicciones_rf_multi, test_y_multi)
print(cm_rf_multi)
cat("Precisión del modelo Random Forest con todas las características para 3 clases (Día, Noche, Crepúsculo):", cm_rf_multi$overall['Accuracy'] * 100, "%\n")
#sacar importancia del Random forest para cada caracteristica
importancia_multi <- importance(rf_model_multi)
print(importancia_multi)
```
El modelo base (RGB + HSV + sd(V)) obtiene un 76.7% de accuracy, mostrando una buena separación entre día y noche, pero mayores confusiones con el crepúsculo. Las variables más importantes son G_mediana y V_mediana, lo que confirma que la luminosidad y el color del cielo son claves para distinguir los distintos momentos del día.


```{r}
datos_train_multi <- datos_train_multi %>%
  mutate(clase = factor(etiqueta, levels = c(0,1,2),
                        labels = c("Noche","Día","Crepúsculo")))

vars_base <- c("R_mediana","G_mediana","B_mediana",
               "H_cos_mediana","H_sin_mediana","S_mediana","V_mediana","sd_V")

df_long <- datos_train_multi %>%
  select(clase, all_of(vars_base)) %>%
  pivot_longer(cols = -clase, names_to = "Variable", values_to = "Valor")

p_box <- ggplot(df_long, aes(x = clase, y = Valor, fill = clase)) +
  geom_boxplot(outlier.alpha = 0.25) +
  scale_fill_manual(values = c("#104E8B", "#C7D9F5", "#FFB347")) +
  facet_wrap(~Variable, scales = "free_y") +
  theme_minimal(base_size = 13) +
  labs(title = "Distribución de variables (modelo base: RGB+HSV+sd(V))",
       x = "Clase", y = "Valor", fill = "Clase")

p_box
ggsave("figuras/temporal_multiclase/boxplot_modelo_base_3clases.png", p_box, width = 10, height = 6)
```
La figura muestra que las variables RGB y V separan claramente día y noche, mientras que el crepúsculo aparece en valores intermedios. El brillo (V_mediana) y su variabilidad (sd_V) son especialmente discriminantes, y las componentes de H reflejan los tonos cálidos característicos del crepúsculo. Esto justifica el uso de RGB + HSV + sd(V) como modelo base.

```{r}
p_hist <- ggplot(df_long, aes(x = Valor, fill = clase)) +
  geom_histogram(position = "identity", alpha = 0.5, bins = 30) +
  facet_wrap(~Variable, scales = "free") +
  theme_minimal(base_size = 13) +
  labs(title = "Histogramas por variable y clase",
       x = "Valor", y = "Frecuencia", fill = "Clase")

p_hist
ggsave("figuras/temporal_multiclase/hist_modelo_base_3clases.png", p_hist, width = 10, height = 6)
```


```{r}
cm_tab <- as.data.frame(cm_rf_multi$table)
colnames(cm_tab) <- c("Prediccion","Real","Freq")

p_cm <- ggplot(cm_tab, aes(x = Real, y = Prediccion, fill = Freq)) +
  geom_tile() +
  geom_text(aes(label = Freq), size = 5) +
  theme_minimal(base_size = 13) +
  labs(title = "Matriz de confusión (RF 3 clases)",
       x = "Real", y = "Predicción")

p_cm
ggsave("figuras/temporal_multiclase/confusion_matrix_rf_3clases.png", p_cm, width = 6, height = 5)
```

La matriz de confusión muestra que las clases Noche y Día son clasificadas con alta precisión, mientras que la mayoría de los errores se concentran en la clase Crepúsculo. Esto es coherente con su naturaleza visual intermedia, ya que combina regiones iluminadas del cielo con zonas oscuras del suelo. Por tanto, este resultado justifica la necesidad de incorporar características espaciales, como gradientes verticales y descomposición por bloques, para capturar la estructura de iluminación en la imagen.
```{r}
importancia_multi <- importance(rf_model_multi)

imp_df <- data.frame(
  Variable = rownames(importancia_multi),
  MeanDecreaseGini = importancia_multi[, "MeanDecreaseGini"]
)

imp_df <- imp_df %>% arrange(MeanDecreaseGini)
p_imp <- ggplot(imp_df, aes(x = reorder(Variable, MeanDecreaseGini),
                           y = MeanDecreaseGini,
                           fill = MeanDecreaseGini)) +
  geom_col() +
  coord_flip() +
  scale_fill_gradient(low = "#C7D9F5", high = "#104E8B") +
  theme_minimal(base_size = 13) +
  labs(title = "Importancia de variables (Random Forest)",
       x = "", y = "MeanDecreaseGini", fill = "Importancia")

p_imp
ggsave("figuras/temporal_multiclase/importancia_rf_3clases.png", p_imp, width = 7, height = 5)
```

### Nuevas Características para detectar el Crepúsculo
Para poder distinguir correctamente la clase crepúsculo se han incorporado nuevas características diseñadas específicamente para capturar los patrones visuales propios de este momento del día.

En esta parte se ha añadido la proporción de tonos cálidos en la imagen. Durante el crepúsculo suelen aparecer colores rojizos, anaranjados y rosados, especialmente cerca del horizonte, como resultado de la baja altura del sol y de la dispersión de la luz en la atmósfera. Estos tonos no están presentes de forma significativa ni en imágenes diurnas ni en escenas nocturnas, por lo que esta característica resulta especialmente útil para identificar la clase crepúsculo.



En segundo lugar, se introduce el gradiente vertical del canal de luminosidad (V) dividido en bandas horizontales. Esta característica permite modelar el patrón típico de atardecer, donde la parte inferior de la imagen suele ser más luminosa o cálida (debido al sol bajo o luces artificiales), mientras que la parte superior es más oscura.

Finalmente, se incorporan características espaciales mediante una división de la imagen en tres bandas horizontales (superior, media e inferior). Para cada bloque se extraen estadísticas del matiz (H) y de la luminosidad (V), lo que permite capturar cómo varía el color y el brillo a lo largo de la vertical de la imagen. Este enfoque es especialmente útil para diferenciar cielos despejados de día, escenas nocturnas y transiciones de crepúsculo.


```{r}
# extraemos las medianas del tonos calidos
datos_train_multi_tonos <- extraer_tonos_calidos(datos_train_multi, lista_train)
datos_test_multi_tonos <- extraer_tonos_calidos(datos_test_multi,  lista_test)
```

```{r}
#entrenar modelo con todas las caracteristicas + Tonos cálidos
train_x_multi_tonos <- datos_train_multi_tonos[, c("R_mediana", "G_mediana", "B_mediana", "H_cos_mediana", "H_sin_mediana", "S_mediana", "V_mediana", "sd_V","Porcentaje_Calidos")]
test_x_multi_tonos <- datos_test_multi_tonos[, c("R_mediana", "G_mediana", "B_mediana", "H_cos_mediana", "H_sin_mediana", "S_mediana", "V_mediana", "sd_V","Porcentaje_Calidos")]
train_y_multi_tonos <- datos_train_multi_tonos$etiqueta
test_y_multi_tonos <- datos_test_multi_tonos$etiqueta

set.seed(42)
rf_model_multi_tonos <- randomForest(x = train_x_multi_tonos, y = train_y_multi_tonos, ntree = 100)
# Predecir en el conjunto de prueba
predicciones_rf_multi_tonos <- predict(rf_model_multi_tonos, newdata = test_x_multi_tonos)
# Matriz de confusión
cm_rf_multi_tonos <- confusionMatrix(predicciones_rf_multi_tonos, test_y_multi_tonos)
print(cm_rf_multi_tonos)
cat("Precisión del modelo Random Forest con todas las características + Tonos cálidos para 3 clases (Día, Noche, Crepúsculo):", cm_rf_multi_tonos$overall['Accuracy'] * 100, "%\n")

#sacar importancia del Random forest para cada caracteristica
importancia_multi_tonos <- importance(rf_model_multi_tonos)
print(importancia_multi_tonos)
```
El modelo RGB+HSV+sd(V)+tonos cálidos alcanza una precisión del 76.9% en la clasificación multiclase (día, noche y crepúsculo), con un rendimiento equilibrado en las tres clases. Las variables más influyentes son los canales RGB, la luminosidad (V y sd(V)) y la proporción de tonos cálidos, lo que confirma que el color y la estructura de brillo son claves para distinguir el crepúsculo.


```{r}
datos_train_multi_tonos <- datos_train_multi_tonos %>%
  mutate(clase = factor(etiqueta, levels = c(0,1,2),
                        labels = c("Noche","Día","Crepúsculo")))

vars_base <- c("R_mediana","G_mediana","B_mediana",
               "H_cos_mediana","H_sin_mediana","S_mediana",
               "V_mediana","sd_V","Porcentaje_Calidos")

df_long <- datos_train_multi_tonos %>%
  select(clase, all_of(vars_base)) %>%
  pivot_longer(-clase, names_to="Variable", values_to="Valor")

p_box <- ggplot(df_long, aes(x=clase, y=Valor, fill=clase)) +
  geom_boxplot(outlier.alpha=0.25) +
  facet_wrap(~Variable, scales="free_y") +
  scale_fill_manual(values=c("#104E8B","#C7D9F5","#FFB347")) +
  theme_minimal(base_size=13) +
  labs(title="Distribución de variables (Modelo: RGB + HSV + sdV + Tonos)",
       x="Clase", y="Valor")

p_box
ggsave("figuras/temporal_multiclase/boxplot_modelo_con_tonos.png", p_box, width=12, height=7)
```
Los boxplots muestran que el crepúsculo se caracteriza por un valor intermedio de brillo (V), una mayor variabilidad de la luminosidad (sd(V)) y una proporción significativamente más alta de tonos cálidos. Estas diferencias, junto con los canales RGB y HSV, explican por qué el modelo RGB+HSV+sd(V)+tonos cálidos es capaz de separar de forma efectiva las tres clases.


Característica Banda (Gradiente vertical de V)
Para mejorar la detección del crepúsculo, se incorpora el gradiente vertical del canal de luminosidad V calculado por bandas horizontales. Esta característica permite capturar la estructura típica del atardecer, donde la parte inferior de la imagen suele ser más luminosa (horizonte, sol bajo o luces) y la parte superior más oscura (cielo). De este modo, se añade información espacial que complementa las estadísticas globales de color y brillo.
```{r}
# extraemos las medianas del gradiente por bandas 
# Aplicar la función a los conjuntos de datos
datos_train_multi_bandas <- extraer_gradientes_horizontales(datos_train_multi_tonos, lista_train)
datos_test_multi_bandas <- extraer_gradientes_horizontales(datos_test_multi_tonos,  lista_test)
```

```{r} 
#entrenar modelo con todas las caracteristicas hasta gradientes H y V + Gradientes bandas horizontales
train_x_multi_bandas <- datos_train_multi_bandas[, c("R_mediana", "G_mediana", "B_mediana", "H_cos_mediana", "H_sin_mediana", "S_mediana", "V_mediana", "sd_V", "Porcentaje_Calidos",  "Gradiente_V_Bandas")]
test_x_multi_bandas <- datos_test_multi_bandas[, c("R_mediana", "G_mediana", "B_mediana", "H_cos_mediana", "H_sin_mediana", "S_mediana", "V_mediana", "sd_V", "Porcentaje_Calidos",  "Gradiente_V_Bandas")]
train_y_multi_bandas <- datos_train_multi_bandas$etiqueta
test_y_multi_bandas <- datos_test_multi_bandas$etiqueta

set.seed(42)
rf_model_multi_bandas <- randomForest(x = train_x_multi_bandas, y = train_y_multi_bandas, ntree = 100)
# Predecir en el conjunto de prueba
predicciones_rf_multi_bandas <- predict(rf_model_multi_bandas, newdata = test_x_multi_bandas)
# Matriz de confusión
cm_rf_multi_bandas <- confusionMatrix(predicciones_rf_multi_bandas, test_y_multi_bandas)
print(cm_rf_multi_bandas)
cat("Precisión del modelo Random Forest con todas las características + Gradientes bandas horizontales para 3 clases (Día, Noche, Crepúsculo):", cm_rf_multi_bandas$overall['Accuracy'] * 100, "%\n")

#sacar importancia del Random forest para cada caracteristica
importancia_multi_bandas <- importance(rf_model_multi_bandas)
print(importancia_multi_bandas)
```
La inclusión del gradiente vertical del canal V por bandas horizontales mejora la clasificación hasta un 80.6%, ya que permite capturar la estructura típica del crepúsculo, donde el brillo varía fuertemente entre la parte inferior y superior de la imagen.


```{r}
datos_train_multi_bandas$clase <- factor(
  datos_train_multi_bandas$etiqueta,
  levels = c(0,1,2),
  labels = c("Noche","Día","Crepúsculo")
)

p_grad <- ggplot(datos_train_multi_bandas,
                 aes(x = clase, y = Gradiente_V_Bandas, fill = clase)) +
  geom_boxplot(outlier.alpha = 0.3) +
  scale_fill_manual(values = c("#104E8B", "#C7D9F5", "#FFB347")) +
  labs(
    title = "Gradiente vertical del brillo por bandas (V)",
    subtitle = "Separación entre Noche, Día y Crepúsculo",
    x = "Clase",
    y = "Gradiente V por bandas"
  ) +
  theme_minimal(base_size = 13)

p_grad
ggsave("figuras/temporal_multiclase/boxplot_gradiente_V_bandas.png", p_grad, width = 6, height = 4)
```
El gradiente vertical del canal V por bandas captura cómo cambia el brillo entre la parte superior e inferior de la imagen.
En las imágenes diurnas este gradiente es mayor debido al contraste entre cielo brillante y suelo oscuro, mientras que en el crepúsculo la transición es más suave.
Esto permite diferenciar mejor las tres clases y explica la mejora del modelo al incorporar esta característica.

```{r}
p_hist_grad <- ggplot(datos_train_multi_bandas,
                      aes(x = Gradiente_V_Bandas, fill = clase)) +
  geom_histogram(position = "identity", alpha = 0.6, bins = 30) +
  scale_fill_manual(values = c("#104E8B", "#C7D9F5", "#FFB347")) +
  theme_minimal() +
  labs(
    title = "Distribución del gradiente V por bandas",
    x = "Gradiente V",
    y = "Frecuencia",
    fill = "Clase"
  )

p_hist_grad
ggsave("figuras/temporal_multiclase/histograma_gradiente_V_bandas.png", p_hist_grad, width = 6, height = 4)
```

Además de los gradientes por bandas, se ha probado un enfoque alternativo basado en dividir la imagen en tres bloques horizontales (superior, medio e inferior), con el objetivo de capturar de forma más explícita la estructura espacial típica del crepúsculo.
Esta división se motiva por la estructura visual típica del crepúsculo: el cielo suele ocupar la parte superior de la imagen, con tonos más fríos u oscuros; la zona del horizonte presenta colores cálidos debido al sol bajo; y la parte inferior corresponde al suelo o a zonas más oscuras. Al analizar estas regiones por separado, el modelo puede capturar mejor cómo varían el color (H) y la luminosidad (V) a lo largo de la vertical de la imagen, lo que resulta especialmente útil para distinguir entre día, noche y crepúsculo.

Modelo original RGB + HSV + SD_V + Tonos cálidos + Bloque (3 x 1) * （Mediana_H) *（SD_V) 

```{r}
# extraemos las medianas del gradiente por bloque 
datos_train_multi_bloques <- extraer_caracteristicas_bloques_3x1(datos_train_multi_tonos, lista_train)
datos_test_multi_bloques  <- extraer_caracteristicas_bloques_3x1(datos_test_multi_tonos,  lista_test)
```

```{r}
# entrenar modelo con todas las caracteristicas hasta gradientes bandas horizontales + caracteristicas de bloques (3x1) 
train_x_multi_bloques <- datos_train_multi_bloques[, c("R_mediana", "G_mediana", "B_mediana","H_cos_mediana", "H_sin_mediana","S_mediana", "V_mediana", "sd_V","Porcentaje_Calidos" , 
                                                        grep("^Bloque_", colnames(datos_train_multi_bloques), value = TRUE))]
test_x_multi_bloques <- datos_test_multi_bloques[, c("R_mediana", "G_mediana", "B_mediana","H_cos_mediana", "H_sin_mediana","S_mediana", "V_mediana", "sd_V","Porcentaje_Calidos", 
                                                         grep("^Bloque_", colnames(datos_test_multi_bloques), value = TRUE))]
train_y_multi_bloques <- as.factor(datos_train_multi_bloques$etiqueta)
test_y_multi_bloques  <- as.factor(datos_test_multi_bloques$etiqueta)

set.seed(42)
rf_model_multi_bloques <- randomForest(x = train_x_multi_bloques,y = train_y_multi_bloques,ntree = 100,importance = TRUE)
# Predecir en el conjunto de prueba
predicciones_rf_multi_bloques <- predict(rf_model_multi_bloques,newdata = test_x_multi_bloques)
# Matriz de confusión
cm_rf_multi_bloques <- confusionMatrix(predicciones_rf_multi_bloques,test_y_multi_bloques)
print(cm_rf_multi_bloques)

cat("Precisión del modelo Random Forest con todas las características + Características de bloques para 3 clases (Día, Noche, Crepúsculo):", cm_rf_multi_bloques$overall['Accuracy'] * 100, "%\n")
#sacar importancia del Random forest para cada caracteristica
importancia_multi_bloques <- importance(rf_model_multi_bloques)
print(importancia_multi_bloques)
```

Para capturar la estructura espacial característica del crepúsculo, se ha dividido la imagen en tres bandas horizontales (superior, central e inferior). En cada bloque se extraen estadísticas del matiz (H) y de la luminosidad (V), lo que permite modelar explícitamente cómo varían el color y el brillo a lo largo de la vertical de la imagen.

Este enfoque es especialmente adecuado para el crepúsculo, ya que los tonos cálidos suelen concentrarse cerca del horizonte (bloque central), mientras que el cielo superior y la parte inferior presentan comportamientos distintos.


```{r}
datos_train_multi_bloques$clase <- factor(
  datos_train_multi_bloques$etiqueta,
  levels = c(0,1,2),
  labels = c("Noche","Día","Crepúsculo")
)

vars_bloques <- grep("^Bloque_", colnames(datos_train_multi_bloques), value = TRUE)
vars_bloques

df_bloques_long <- datos_train_multi_bloques %>%
  select(clase, all_of(vars_bloques)) %>%
  pivot_longer(
    cols = -clase,
    names_to = "Variable",
    values_to = "Valor"
  )

p_bloques <- ggplot(df_bloques_long,
                    aes(x = clase, y = Valor, fill = clase)) +
  geom_boxplot(outlier.alpha = 0.25) +
  facet_wrap(~Variable, scales = "free_y") +
  scale_fill_manual(values = c("#104E8B", "#C7D9F5", "#FFB347")) +
  theme_minimal(base_size = 13) +
  labs(
    title = "Distribución de características por bloques (3×1)",
    subtitle = "Mediana de H (cos/sin) y SD de V en bandas superior, media e inferior",
    x = "Clase",
    y = "Valor",
    fill = "Clase"
  )

p_bloques
ggsave(
  filename = "figuras/temporal_multiclase/boxplot_bloques_3x1.png",
  plot = p_bloques,
  width = 14, 
  height = 8,
  dpi = 150
)
```

```{r}
vars_H <- grep("H_cos_mediana|H_sin_mediana", colnames(datos_train_multi_bloques), value = TRUE)

df_H <- datos_train_multi_bloques %>%
  select(clase, all_of(vars_H)) %>%
  pivot_longer(-clase, names_to="Variable", values_to="Valor")

p_H_bloques<- ggplot(df_H, aes(clase, Valor, fill=clase)) +
  geom_boxplot(outlier.alpha=0.2) +
  facet_wrap(~Variable, scales="free_y", ncol=3) +
  scale_fill_manual(values=c("#104E8B","#C7D9F5","#FFB347")) +
  theme_minimal(base_size=14) +
  labs(title="Distribución del tono (H) por bloques 3×1",
       subtitle="cos(H) y sin(H) en bandas superior, media e inferior")
p_H_bloques
ggsave(
  filename = "figuras/temporal_multiclase/boxplot_H_bloques_3x1.png",
  plot = p_H_bloques,
  width = 14,
  height = 7,
  dpi = 150
)
```
En esta figura se muestra la distribución del tono (H), representado mediante sus componentes cos(H) y sin(H), calculados de forma separada en tres bandas horizontales de la imagen: superior, media e inferior.

Esta representación permite analizar cómo varía el color dominante a lo largo de la vertical de la imagen, lo que resulta especialmente relevante en escenas de crepúsculo, donde el cielo cercano al horizonte suele presentar tonos cálidos mientras que la parte superior permanece más azul u oscura.

Se observa que la clase Crepúsculo presenta una separación más marcada respecto a Día y Noche, especialmente en los bloques inferior y medio, lo que confirma que la estructura vertical del tono es una característica discriminativa para este tipo de escenas.


```{r}
vars_V <- grep("sd_V$", colnames(datos_train_multi_bloques), value = TRUE)

df_V <- datos_train_multi_bloques %>%
  select(clase, all_of(vars_V)) %>%
  pivot_longer(-clase, names_to="Bloque", values_to="SD_V")

p_SD_V_bloques<- ggplot(df_V, aes(clase, SD_V, fill=clase)) +
  geom_boxplot(outlier.alpha=0.25) +
  facet_wrap(~Bloque, ncol=3) +
  scale_fill_manual(values=c("#104E8B","#C7D9F5","#FFB347")) +
  theme_minimal(base_size=14) +
  labs(title="Variabilidad de brillo por bloques (SD de V)",
       subtitle="Bloques superior, medio e inferior")
p_SD_V_bloques
ggsave(
  filename = "figuras/temporal_multiclase/boxplot_SDV_bloques_3x1.png",
  plot = p_SD_V_bloques,
  width = 12,
  height = 6,
  dpi = 150
)
```
Esta figura muestra la desviación estándar del canal de luminosidad (V) calculada en tres bandas horizontales de la imagen (superior, media e inferior). Esta medida cuantifica cuánta variación de brillo existe dentro de cada zona.

Se observa que la clase Crepúsculo presenta sistemáticamente una mayor variabilidad de brillo, especialmente en los bloques medio e inferior, lo que refleja la coexistencia de zonas muy iluminadas (horizonte, luces artificiales) y regiones oscuras (cielo o suelo). En contraste, las imágenes de Día muestran una iluminación más homogénea, mientras que en Noche el brillo es bajo y más uniforme salvo por focos puntuales.

Estos patrones confirman que la estructura vertical de la variabilidad del brillo es una característica relevante para distinguir escenas de crepúsculo.



Además de las medianas de color y de la variabilidad del brillo, se incorporan en este modelo características basadas en la proporción de píxeles extremos (muy oscuros y muy brillantes) dentro de cada una de las tres bandas horizontales de la imagen (superior, media e inferior).

Para cada bloque se calcula el porcentaje de píxeles con valores muy bajos de luminosidad (V < 0.1) y muy altos (V > 0.9), lo que permite cuantificar la presencia simultánea de zonas oscuras y focos intensamente iluminados.

Esta información es especialmente relevante para la clase crepúsculo, donde suelen coexistir regiones oscuras del cielo con áreas muy brillantes cerca del horizonte o procedentes de iluminación artificial. En contraste, las imágenes de día presentan una iluminación más homogénea, mientras que en la noche predominan zonas oscuras con pocos puntos de alta intensidad.

De este modo, estas características por bloques permiten capturar no solo la estructura vertical del brillo, sino también la coexistencia de extremos de luminosidad, mejorando la capacidad del modelo para distinguir escenas de transición como el crepúsculo.


Modelo original RGB + HSV + SD_V + Tonos cálidos + Bloque (3 x 1) * （Mediana_H) * （SD_V)  *  (oscuros/brillantes)
```{r}
#
datos_train_multi_extremos <- extraer_pixeles_extremos_bloques_3x1(datos_train_multi_bloques, lista_train)
datos_test_multi_extremos  <- extraer_pixeles_extremos_bloques_3x1(datos_test_multi_bloques,  lista_test)
```

```{r}
#entrenar modelo con todas las caracteristicas hasta caracteristicas de bloques + proporcion de pixeles extremos por bloque
train_x_multi_extremos <- datos_train_multi_extremos[, c("R_mediana", "G_mediana", "B_mediana","H_cos_mediana", "H_sin_mediana", "S_mediana", "V_mediana", "sd_V", "Porcentaje_Calidos",
                                                         grep("Bloque_", colnames(datos_train_multi_extremos), value = TRUE))]
test_x_multi_extremos <- datos_test_multi_extremos[, c("R_mediana", "G_mediana", "B_mediana", "H_cos_mediana", "H_sin_mediana", "S_mediana", "V_mediana", "sd_V", "Porcentaje_Calidos", 
                                                       grep("Bloque_", colnames(datos_test_multi_extremos), value = TRUE))]
train_y_multi_extremos <- datos_train_multi_extremos$etiqueta
test_y_multi_extremos <- datos_test_multi_extremos$etiqueta

set.seed(42)
rf_model_multi_extremos <- randomForest(x = train_x_multi_extremos, y = train_y_multi_extremos, ntree = 100)
# Predecir en el conjunto de prueba
predicciones_rf_multi_extremos <- predict(rf_model_multi_extremos, newdata = test_x_multi_extremos)
# Matriz de confusión
cm_rf_multi_extremos <- confusionMatrix(predicciones_rf_multi_extremos, test_y_multi_extremos)
print(cm_rf_multi_extremos)
cat("Precisión del modelo Random Forest con todas las características + Proporción de píxeles extremos por bloque para 3 clases (Día, Noche, Crepúsculo):", cm_rf_multi_extremos$overall['Accuracy'] * 100, "%\n")

#sacar importancia del Random forest para cada caracteristica
importancia_multi_extremos <- importance(rf_model_multi_extremos)
print(importancia_multi_extremos)

```

```{r}
datos_train_multi_extremos <- datos_train_multi_extremos %>%
  mutate(clase = factor(etiqueta, levels = c(0,1,2),
                        labels = c("Noche","Día","Crepúsculo")))
vars_extremos <- grep("^Bloque_\\d+_Proporcion_(Oscuros|Brillantes)$",
                      colnames(datos_train_multi_extremos), value = TRUE)

df_extremos_long <- datos_train_multi_extremos %>%
  select(clase, all_of(vars_extremos)) %>%
  pivot_longer(cols = -clase, names_to = "Variable", values_to = "Valor")

p_extremos <- ggplot(df_extremos_long, aes(x = clase, y = Valor, fill = clase)) +
  geom_boxplot(outlier.alpha = 0.2) +
  facet_wrap(~ Variable, scales = "free_y", ncol = 3) +
  scale_fill_manual(values = c("#104E8B", "#C7D9F5", "#FFB347")) +
  theme_minimal(base_size = 14) +
  labs(title = "Píxeles extremos por bloques (3×1)",
       subtitle = "Proporción de píxeles oscuros (<0.1) y brillantes (>0.9) por banda",
       x = "Clase", y = "Porcentaje (%)", fill = "Clase") +
  theme(legend.position = "right",
        strip.text = element_text(size = 12),
        plot.title = element_text(face = "bold"))

p_extremos
ggsave("figuras/temporal_multiclase/boxplot_extremos_bloques_3x1.png", p_extremos, width = 14, height = 8, dpi = 300)

```
La distribución de píxeles extremadamente oscuros y brillantes por bloques 3×1 revela un patrón vertical característico del crepúsculo: mayor luminosidad en la banda central (horizonte), valores intermedios en la superior y presencia moderada de luces en la inferior. Este patrón lo diferencia tanto del día como de la noche y explica la mejora del modelo al incorporar estas variables.



```{r}
df_osc <- datos_train_multi_extremos %>%
  select(etiqueta, matches("^Bloque_[123]_Proporcion_Oscuros$")) %>%
  pivot_longer(cols = -etiqueta, names_to = "Bloque", values_to = "Porc_Oscuros") %>%
  mutate(
    clase = factor(etiqueta, levels = c(0,1,2), labels = c("Noche","Día","Crepúsculo")),
    Zona = dplyr::recode(
      str_extract(Bloque, "Bloque_\\d"),
      "Bloque_1" = "Arriba",
      "Bloque_2" = "Medio",
      "Bloque_3" = "Abajo"
    )
  )

p_osc_zonas<- ggplot(df_osc, aes(x = Zona, y = Porc_Oscuros, fill = clase)) +
  geom_boxplot(alpha = 0.8, outlier.alpha = 0.25) +
  scale_fill_manual(values = c("#104E8B", "#C7D9F5", "#FFB347")) +
  theme_minimal(base_size = 13) +
  labs(
    title = "% de píxeles oscuros por zona de la imagen",
    subtitle = "Variable: Proporcion_Oscuros (píxeles extremos V < 0.1)",
    x = "Zona vertical (Arriba/Medio/Abajo)",
    y = "% Oscuros",
    fill = "Clase"
  )
p_osc_zonas
ggsave(
  filename = "figuras/temporal_multiclase/boxplot_pixeles_oscuros_zonas.png",
  plot = p_osc_zonas,
  width = 10,
  height = 6,
  dpi = 150
)
```

```{r}
df_brill <- datos_train_multi_extremos %>%
  select(etiqueta, matches("^Bloque_[123]_Proporcion_Brillantes$")) %>%
  pivot_longer(cols = -etiqueta, names_to = "Bloque", values_to = "Porc_Brillantes") %>%
  mutate(
    clase = factor(etiqueta, levels = c(0,1,2), labels = c("Noche","Día","Crepúsculo")),
    Zona = dplyr::recode(
      str_extract(Bloque, "Bloque_\\d"),
      "Bloque_1" = "Arriba",
      "Bloque_2" = "Medio",
      "Bloque_3" = "Abajo"
    )
  )

p_brill_zonas <- ggplot(df_brill, aes(x = Zona, y = Porc_Brillantes, fill = clase)) +
  geom_boxplot(alpha = 0.8, outlier.alpha = 0.25) +
  scale_fill_manual(values = c("#104E8B", "#C7D9F5", "#FFB347")) +
  theme_minimal(base_size = 13) +
  labs(
    title = "% de píxeles brillantes por zona de la imagen",
    subtitle = "Variable: Proporcion_Brillantes (píxeles extremos V > 0.9)",
    x = "Zona vertical (Arriba/Medio/Abajo)",
    y = "% Brillantes",
    fill = "Clase"
  )

p_brill_zonas
ggsave(
  filename = "figuras/temporal_multiclase/boxplot_pixeles_brillantes_zonas.png",
  plot = p_brill_zonas,
  width = 10,
  height = 6,
  dpi = 150
)
```

### Análisis de Componentes Principales (PCA)
Dado el elevado número de características extraídas, muchas de ellas altamente correlacionadas (por ejemplo, variables de color y de brillo en diferentes zonas de la imagen), se aplica un Análisis de Componentes Principales (PCA) como técnica de reducción de dimensionalidad.

El PCA permite proyectar el espacio original de características en un conjunto reducido de componentes no correlacionados que concentran la mayor parte de la variabilidad de los datos. En este trabajo se seleccionan los primeros componentes que explican aproximadamente el 95% de la varianza total, lo que permite reducir el ruido y mejorar la estabilidad del modelo sin perder información relevante.

Estas componentes principales se utilizan posteriormente como entrada para el clasificador, permitiendo comparar el rendimiento del modelo original con el modelo basado en PCA.
```{r}
# Selección de Variables 
variables_pca <- c(
  "R_mediana", "G_mediana", "B_mediana", 
  "H_cos_mediana", "H_sin_mediana", "S_mediana", 
  "V_mediana", "sd_V", "Porcentaje_Calidos",
  grep("Bloque_", colnames(datos_train_multi_extremos), value = TRUE)
)

cat("Total de variables seleccionadas para PCA:", length(variables_pca), "\n")

# Ejecución de PCA
pca_resultado <- prcomp(datos_train_multi_extremos[, variables_pca], 
                        center = TRUE, 
                        scale. = TRUE)

# Reducción de Dimensionalidad 
# Según los datos, con 14 componentes capturamos aproximadamente el 96% de la varianza
n_comp <- 14
train_pca_x <- as.data.frame(pca_resultado$x[, 1:n_comp])
test_pca_x  <- as.data.frame(predict(pca_resultado, newdata = datos_test_multi_extremos[, variables_pca])[, 1:n_comp])

# Añadimos la etiqueta para el entrenamiento
train_pca_final <- cbind(train_pca_x, etiqueta = datos_train_multi_extremos$etiqueta)
```

```{r}
#  Características Originales 
set.seed(42)
rf_original <- randomForest(etiqueta ~ ., 
                            data = datos_train_multi_extremos[, c(variables_pca, "etiqueta")], 
                            ntree = 100)
pred_original <- predict(rf_original, newdata = datos_test_multi_extremos[, variables_pca, drop=FALSE])
cm_original <- confusionMatrix(pred_original, datos_test_multi_extremos$etiqueta)

# Componentes PCA 
set.seed(42)
rf_pca <- randomForest(etiqueta ~ ., 
                       data = train_pca_final, 
                       ntree = 100)
pred_pca <- predict(rf_pca, newdata = test_pca_x)
cm_pca <- confusionMatrix(pred_pca, datos_test_multi_extremos$etiqueta)
```

```{r}
# Visualización de Matrices 
cat("\n==============================================\n")
cat("MATRIZ DE CONFUSIÓN: CARACTERÍSTICAS ORIGINALES\n")
cat("==============================================\n")
print(cm_original$table)
cat("\nPrecisión Global (Original):", round(cm_original$overall['Accuracy'] * 100, 2), "%\n")

cat("\n==============================================\n")
cat("MATRIZ DE CONFUSIÓN: COMPONENTES PCA (14 PCs)\n")
cat("==============================================\n")
print(cm_pca$table)
cat("\nPrecisión Global (PCA):", round(cm_pca$overall['Accuracy'] * 100, 2), "%\n")

# Comparación por Clase 
tabla_comparativa <- data.frame(
  Clase = rownames(cm_original$byClass),
  F1_Original = round(cm_original$byClass[, "F1"], 4),
  F1_PCA = round(cm_pca$byClass[, "F1"], 4)
)
print("\nComparación del F1-Score por clase:")
print(tabla_comparativa)
```

```{r}
# Ver los primeros componentes
cargas <- as.data.frame(pca_resultado$rotation[, 1:12])

# Ver qué variables influyen más en el PC1
PC1_top <- cargas[order(-abs(cargas$PC1)), ]
print("Variables que más pesan en el PC1:")
head(PC1_top[, 1, drop = FALSE], 10)
```


```{r}

# # Modelo con el train completo para luego hacer test con nuestras imágenes
# 
# #rm(list=ls())
# 
# # Carga de librerías
# library(jpeg)
# library(class)
# library(caret)
# library(randomForest)
# library(ggplot2)
# library(tidyr)
# library(plotly)
# library(dplyr)
# library(stringr)
# library(grDevices)
# library(magick)
# 
# # Ruta base imágenes
ruta_base_imagenes <- "imagenes/train"

# Ruta imágenes día/noche
ruta_noche <- file.path(ruta_base_imagenes, "Temporal/Noche")
ruta_dia <- file.path(ruta_base_imagenes, "Temporal/Día")
ruta_crepusculo <- file.path(ruta_base_imagenes, "Temporal/Crepúsculo")

# Lectura del nombre de las imágenes
archivos_noche <- list.files(path = ruta_noche, pattern = "\\.jpe?g$", full.names = TRUE, recursive = FALSE)
archivos_dia <- list.files(path = ruta_dia, pattern = "\\.jpe?g$", full.names = TRUE, recursive = FALSE)
archivos_crepusculo <- list.files(path = ruta_crepusculo, pattern = "\\.jpe?g$", full.names = TRUE, recursive = FALSE)

# Dataframe de cada clase y su etiqueta (0: noche, 1: día，2:crepúsculo）
df_noche <- data.frame(ruta = archivos_noche, etiqueta = 0)
df_dia <- data.frame(ruta = archivos_dia, etiqueta = 1)
df_crepusculo <- data.frame(ruta=archivos_crepusculo, etiqueta = 2)

# Combinación de los dataframes
datos_train <- rbind(df_noche, df_dia, df_crepusculo)
datos_train$clase <- factor(datos_train$etiqueta,
                            levels=c(0,1,2),
                            labels=c("Noche","Día","Crepusculo"))
```

```{r}
# sacar imagenes que falla
indices_fallidos <- which(predicciones_rf_multi_extremos != test_y_multi_extremos)
imagenes_fallidas <- datos_test_multi_extremos$ruta[indices_fallidos]
print("Imágenes mal clasificadas:")
length(imagenes_fallidas)

library(magick)
imgs <- image_read(imagenes_fallidas)
grid_imagenes <- image_montage(imgs, 
                               tile = "9x9", 
                               geometry = "x150+10+10", # Tamaño + márgenes
                               shadow = TRUE)

print(grid_imagenes)
```

### Test con nuestras fotos

Cargamos, leemos y etiquetamos los datos: 
```{r}
# Extracción de características
source("funciones_extraccion_caracteristicas.R")

####### LECTURA IMÁGENES ########
lista_train <- leer_imagenes(datos_train)

######## MEDIANAS RGB ########
datos_train <- extraer_rgb(datos_train, lista_train)
datos_train <- extraer_hsv(datos_train, lista_train)
datos_train <- extraer_sd_V(datos_train, lista_train)
datos_train <- extraer_tonos_calidos(datos_train, lista_train)
datos_train <- extraer_caracteristicas_bloques_3x1(datos_train, lista_train)
datos_train <- extraer_pixeles_extremos_bloques_3x1(datos_train, lista_train)
```

```{r}
vars_finales <- c(
  "R_mediana","G_mediana","B_mediana",
  "H_cos_mediana","H_sin_mediana",
  "S_mediana","V_mediana"
)

vars_finales <- c(
  vars_finales,
  grep("^sd_V$", colnames(datos_train), value=TRUE, ignore.case=TRUE),
  grep("Calidos", colnames(datos_train), value=TRUE),
  grep("^Bloque_", colnames(datos_train), value = TRUE)
)
```

## Modelo Final Temporal
El modelo final se construye utilizando un Random Forest entrenado sobre el conjunto completo de características seleccionadas: RGB, HSV, desviación estándar de V, proporción de tonos cálidos, gradientes verticales y características por bloques 3×1.

Este conjunto de variables permite capturar simultáneamente información de color, luminosidad global y estructura espacial, lo que resulta fundamental para distinguir entre las tres clases temporales: Día, Noche y Crepúsculo.

El rendimiento del modelo se evalúa mediante una matriz de confusión y métricas globales como la precisión (accuracy), mostrando una alta capacidad de discriminación incluso en la clase crepúsculo, que es la más ambigua. Además, el análisis de importancia de variables del Random Forest permite identificar qué características contribuyen más a la clasificación, destacando especialmente las relacionadas con el brillo (V), los tonos cálidos y las estructuras verticales.


Modelo Completo
```{r}
train_x_multi <- datos_train[, vars_finales]
train_y_multi <- datos_train$etiqueta

set.seed(42)
rf_dia_noche_crep <- randomForest(
  x = train_x_multi,
  y = train_y_multi,
  ntree = 100,
  importance = TRUE
)
```

```{r}
save(rf_dia_noche_crep,vars_finales,file = "datosR/rf_dia_noche_crep_full.RData")
```

Modelo con PCA
```{r}
# PCA sobre las mismas variables del FULL
pca_resultado <- prcomp(train_x_multi, center=TRUE, scale.=TRUE)

n_comp <- 14
train_pca <- as.data.frame(pca_resultado$x[, 1:n_comp])
train_pca$etiqueta <- datos_train$etiqueta

set.seed(42)
rf_pca <- randomForest(etiqueta ~ ., data=train_pca, ntree=100)
```

```{r}
save(pca_resultado,rf_pca,vars_finales,n_comp,file = "datosR/rf_dia_noche_crep_pca.RData")
```



