---
title: "Entrenamiento y validación del modelo de clasificación día y noche"
output: pdf_document
always_allow_html: true
date: "2025-12-15"
---

```{r setup, include=FALSE}
knitr::opts_chunk$set(echo = TRUE)
rm(list = ls())
```

```{r, include=FALSE}
# Carga de librerías
library(jpeg)
library(class)
library(caret)
library(randomForest)
library(ggplot2)
library(tidyr)
library(plotly)
library(grDevices)
library(magick)
```

## Introducción a la fase de entrenamiento y validación: Clasificación de imágenes de día y de noche
La clasificación de imágenes diurnas y nocturnas requiere un proceso previo de extracción de características. En esta sección, nos centraremos en la determinación de estas características y en el entrenamiento y validación de nuestro algoritmo para distinguir entre imágenes tomadas durante el día y durante la noche. Como hemos mencionado anteriormente, se han empleado un conjunto de imágenes extraídas de repositorios públicos, que nos garantizan una gran variedad de imágenes en diferentes contextos geográficos.

En primer lugar, abordaremos este problema como una clasificación binaria (día/noche) para tener una primera toma de contacto en la extracción de características y en el entrenamiento del modelo. En el siguiente apartado, añadiremos una nueva categoría (crepúsculo) para lograr un modelo más completo. El objetivo es construir un modelo de aprendizaje supervisado que permita diferenciar claramente entre las dos categorías y, posteriormente, tenga la capacidad de generalizar correctamente para clasificar las imágenes capturadas por nosotros. 

El procedimiento que hemos seguido para construir el clasificador ha sido el siguiente: incorporar sucesivamente características al modelo (de una en una). Esta decisión se ha tomado para poder observar si al añadir una característica, mejora o no nuestro clasificador. Esto nos da un control completo, en el que podemos identificar claramente que características funcionan mejor para diferenciar entre imagen de día y de noche.

Además, hemos optado por utilizar el algoritmo Random Forest porque es rápido de implementar, permite capturar relaciones complejas entre características (construye múltiples árboles de decisión donde cada split selecciona un subconjunto de las características, garantizando la aleatoriedad y reduciendo la correlación entre estas). También, es robusto ante outliers, lo cual es interesante ya que en el conjunto de datos utilizado en esta parte pueden haber ruidos visuales o iluminaciones extremas.

La primera característica es la mediana de la intensidad de los canales RGB (función `extraer_rgb`). Cada imagen se descompone en estas tres capas y se determina para cada píxel un valor de intensidad en cada una de ellas. Estos valores oscilan entre 0 (ausencia de color) y 1 (intensidad máxima). A continuación, se realiza la mediana de cada canal para cada imagen, obteniendo tres valores representativos. Se ha escogido la mediana en lugar de la media debido a su robustez frente a outliers. Por ejemplo, en imágenes nocturnas podemos encontrarnos con puntos de luz artificial intensos, como farolas, que podrían ser ignorados y nos permitiría seguir conociendo un valor de la intensidad que representa a la imagen.

```{r, include=FALSE}
# Ruta base imágenes
ruta_base_imagenes <- "imagenes/train"

# Ruta imágenes día/noche
ruta_noche <- file.path(ruta_base_imagenes, "Temporal/Noche")
ruta_dia <- file.path(ruta_base_imagenes, "Temporal/Día")

# Lectura del nombre de las imágenes
archivos_noche <- list.files(path = ruta_noche, pattern = "\\.jpe?g$", full.names = TRUE, recursive = FALSE)
archivos_dia <- list.files(path = ruta_dia, pattern = "\\.jpe?g$", full.names = TRUE, recursive = FALSE)

# Dataframe de cada clase y su etiqueta (0: noche, 1: día)
df_noche <- data.frame(ruta = archivos_noche, etiqueta = 0)
df_dia <- data.frame(ruta = archivos_dia, etiqueta = 1)

# Combinación de los dataframes
datos_imagenes <- rbind(df_noche, df_dia)

# Semilla para reproducibilidad
set.seed(42) 

# División en conjunto de entrenamiento (80%) y validación (20%)
indices_entrenamiento <- createDataPartition(y = datos_imagenes$etiqueta,p = 0.8, list = FALSE)

# Conjuntos de entrenamiento y validación
datos_train <- datos_imagenes[indices_entrenamiento, ]
datos_test <- datos_imagenes[-indices_entrenamiento, ]
```


```{r, include=FALSE}
# Cargamos las funciones de lectura de imágenes y extracción de características
source("funciones_extraccion_caracteristicas.R")

####### LECTURA IMÁGENES ########
lista_train <- leer_imagenes(datos_train)
lista_test <- leer_imagenes(datos_test)

######## MEDIANAS RGB ########
datos_train <- extraer_rgb(datos_train, lista_train)
datos_test <- extraer_rgb(datos_test, lista_test)
```

Con esta característica esperaríamos valores bajos en las medianas RGB para las imágenes nocturnas ya que la mayoría de los píxeles tenderán a tener intensidades bajas. Por el contrario, en las imágenes diurnas, las medianas RGB deberían ser más altas debido a la mayor presencia de luz natural. Si representamos en boxplot los valores de la mediana distinguiendo entre día y noche, se observa claramente esta diferencia. Además, la mediana del canal azul es ligeramente superior a los otros dos canales en ambas caregorías, resultado esperado ya que el color predominante en el cielo es el azul. También se observa la presencia de outliers en la categoría noche debido al razonamiento anterior.

```{r}
datos_long <- pivot_longer(datos_train, cols = c("R_mediana", "G_mediana", "B_mediana"), names_to = "Característica", values_to = "Valor")

####### BOXPLOT MEDIANAS RGB ########
boxplotRGB <- ggplot(datos_long, aes(x = Característica, y = Valor, fill = etiqueta)) + 
  geom_boxplot() + 
  scale_fill_manual(values = c("#104E8B", "#C7D9F5"), labels = c("Noche", "Día")) +
  labs( y = "Mediana RGB (0-1)", fill = "Clase") +
  theme_minimal()

boxplotRGB
ggsave('boxplotRGB.png', plot=boxplotRGB, width=6, height=4)

histogramaRGB <- ggplot(datos_long, aes(x = Valor, fill = etiqueta)) +
  geom_histogram(position = "identity", alpha = 0.6, bins = 30) +
  scale_fill_manual(values = c("#104E8B", "#C7D9F5"), labels = c("Noche", "Día")) +
  facet_wrap(~ Característica, scales = "fixed") +
  theme_minimal() +
  labs(
       x = "Valor",
       y = "Frecuencia",
       fill = "Clase")
histogramaRGB
ggsave('histogramasRGB.png', plot=histogramaRGB, width=6, height=4)
```

```{r, include=FALSE}
fig <- plot_ly(
  data = datos_train,
  x = ~R_mediana,
  y = ~G_mediana,
  z = ~B_mediana,
  color = ~as.factor(etiqueta),
  colors = c('blue', 'yellow'),
  type = 'scatter3d',
  mode = 'markers'
)
fig <- fig %>% layout(
  scene = list(
    xaxis = list(title = 'R Mediana'),
    yaxis = list(title = 'G Mediana'),
    zaxis = list(title = 'B Mediana')
  ),
  title = 'Distribución de Imágenes por Características RGB Medianas'
)
fig
```

```{r, include=FALSE}
cols_rgb <- c("R_mediana", "G_mediana", "B_mediana")
train_x <- datos_train[, cols_rgb]
test_x <- datos_test[, cols_rgb]
train_y <- datos_train$etiqueta
test_y <- datos_test$etiqueta

####### RANDOM FOREST CON CARACTERÍSTICAS RGB ########
set.seed(42)
rf_model <- randomForest(x = train_x, y = train_y, ntree = 100)

# Predecir en el conjunto de validación
predicciones_rf <- predict(rf_model, newdata = test_x)

# Matriz de confusión
cm_rf <- confusionMatrix(predicciones_rf, test_y)
print(cm_rf)
cat("Precisión del modelo Random Forest:", cm_rf$overall['Accuracy'] * 100, "%\n")
```

La segunda característica que hemos añadido son las medianas de los canales HSV (función `extraer_hsv`). Esta función permite extraer las medianas de las tres componentes: Hue que define el tono, Saturation define la viveza del color y Value es la cantidad de luz presente en el color. Previamente a este cálculo se ha de realizar una conversión de los vectores de cada píxel de RGB a HSV con la función `rgb_a_hsv`.

```{r, include=FALSE}
######## MEDIANAS HSV ########
datos_train_hsv <- extraer_hsv(datos_train, lista_train)
datos_test_hsv <- extraer_hsv(datos_test, lista_test)

cols_hsv <- c("H_cos_mediana", "H_sin_mediana", "S_mediana", "V_mediana")
train_x_hsv <- datos_train_hsv[, cols_hsv]
test_x_hsv <- datos_test_hsv[, cols_hsv]
train_y_hsv <- datos_train_hsv$etiqueta
test_y_hsv <- datos_test_hsv$etiqueta
```

Importante destacar que la mediana de V es la que más información nos puede aportar ya que representa la cantidad de luz que hay en la imagen. En imágenes diurnas tiende a ser un valor alto debido a la gran cantidad de luz natural, mientras que en imágenes nocturnas el valor es bajo. Con respecto a los canalas H y S podemos no encontrar diferencias significativas. Estas conclusiones se confirman en el siguiente boxplot.

```{r, echo=FALSE, ut.width="50%", fig.align='center'}
######## BOXPLOT MEDIANAS HSV ########
datos_long_hsv <- pivot_longer(datos_train_hsv, cols = c("H_cos_mediana", "H_sin_mediana", "S_mediana", "V_mediana"), names_to = "Característica", values_to = "Valor")

boxplotHSV <- ggplot(datos_long_hsv, aes(x = Característica, y = Valor, fill = etiqueta)) + 
  geom_boxplot() + 
  scale_fill_manual(values = c("#104E8B", "#C7D9F5"), labels = c("Noche", "Día")) +
  labs(y = "Mediana HSV (0-1)", fill = "Clase") +
  theme_minimal()

boxplotHSV
ggsave('boxplotHSV.png', plot=boxplotHSV, width=6, height=4)

histogramaHSV <- ggplot(datos_long_hsv, aes(x = Valor, fill = etiqueta)) +
  geom_histogram(position = "identity", alpha = 0.6, bins = 30) +
  scale_fill_manual(values = c("#104E8B", "#C7D9F5"), labels = c("Noche", "Día")) +
  facet_wrap(~ Característica, scales = "fixed") +
  theme_minimal() +
  labs(
       x = "Valor",
       y = "Frecuencia",
       fill = "Clase")

ggsave('histogramaHSV.png', plot=histogramaHSV, width=6, height=4)

histogramaHSV
```


```{r, include=FALSE}
####### RANDOM FOREST CON CARACTERÍSTICAS HSV ########
set.seed(42)
rf_model_hsv <- randomForest(x = train_x_hsv, y = train_y_hsv, ntree = 100)

# Predecir en el conjunto de prueba
predicciones_rf_hsv <- predict(rf_model_hsv, newdata = test_x_hsv)

# Matriz de confusión
cm_rf_hsv <- confusionMatrix(predicciones_rf_hsv, test_y_hsv)
print(cm_rf_hsv)

cat("Precisión del modelo Random Forest con HSV:", cm_rf_hsv$overall['Accuracy'] * 100, "%\n")
```

```{r, include=FALSE}
####### RANDOM FOREST CON LAS CARACTERÍSTICAS RGB + HSV ########
train_x_todas <- datos_train_hsv[, c("R_mediana", "G_mediana", "B_mediana", "H_cos_mediana", "H_sin_mediana", "S_mediana", "V_mediana")]
test_x_todas <- datos_test_hsv[, c("R_mediana", "G_mediana", "B_mediana", "H_cos_mediana","H_sin_mediana", "S_mediana", "V_mediana")]
train_y_todas <- datos_train_hsv$etiqueta
test_y_todas <- datos_test_hsv$etiqueta

set.seed(42)
rf_model_todas <- randomForest(x = train_x_todas, y = train_y_todas, ntree = 100)

# Predecir en el conjunto de prueba
predicciones_rf_todas <- predict(rf_model_todas, newdata = test_x_todas)

# Matriz de confusión
cm_rf_todas <- confusionMatrix(predicciones_rf_todas, test_y_todas)
print(cm_rf_todas)

cat("Precisión del modelo Random Forest con todas las características:", cm_rf_todas$overall['Accuracy'] * 100, "%\n")
```

La tercera característica es la detección de bordes mediante el filtro Sobel (`extraet_sobel`) para detectar cambios bruscos en la intensidad lumínica (se utiliza el valor medio del gradiente horizontal y vertical de la intensidad) y, por tanto, en la identificación de bordes en una imagen. En un principio podríamos encontrar un valor mayor para imágenes diurnas ya que se pueden encontrar edificios/vegetación que debido a la gran cantidad de luz que hay en estas imágenes, se puedan identificar mejor esos bordes.
```{r}
datos_train_sobel <- extraer_sobel(datos_train_hsv, lista_train)
datos_test_sobel <- extraer_sobel(datos_test_hsv, lista_test)

histogramaSOBEL <- ggplot(datos_train_sobel, aes(x = Sobel_mean, fill = as.factor(etiqueta))) +
  geom_histogram(position = "identity", alpha = 0.6, bins = 30) +
  scale_fill_manual(values = c("#104E8B", "#C7D9F5"), labels = c("Noche", "Día")) +
  # Eliminamos facet_wrap a menos que tengas varias columnas de luz diferentes
  theme_minimal() +
  labs(
       x = "Valor",
       y = "Frecuencia",
       fill = "Clase")

histogramaSOBEL

ggsave('histogramaSOBEL.png', plot=histogramaSOBEL, width=6, height=4)
```


La cuarta característica es la detección de fuentes de luz (`extraer_fuentes_luz`). Consiste en la cuantificación de puntos de alta luminosidad. Se ha utilizado la fórmula de la luminancia ($L=0,299R+0,587G+0,114B$) y se ha definido un umbral de 0,9 para detectar píxeles con intensidad cercana a la del blanco. Podemos observar en el siguiente boxplot que hay muchos outliers, entonces posiblemente esta característica no sea relevante en nuestro modelo.
```{r}
####### BOXPLOT FUENTES DE LUZ ########
datos_train_fuentes_luz <- extraer_fuentes_luz(datos_train_hsv, lista_train)
datos_test_fuentes_luz <- extraer_fuentes_luz(datos_test_hsv, lista_test)

boxplotLUZ <- ggplot(datos_train_fuentes_luz, aes(x = as.factor(etiqueta), y = Fuentes_luz, fill = as.factor(etiqueta))) + 
  geom_boxplot() + 
  scale_fill_manual(values = c("#104E8B", "#C7D9F5"), labels = c("Noche", "Día")) +
  labs( y = "Fuentes de luz", x = "Clase", fill = "Clase") +
  theme_minimal()

boxplotLUZ
ggsave('boxplotLUZ.png', plot=boxplotLUZ, width=6, height=4)

histogramaLUZ <- ggplot(datos_train_fuentes_luz, aes(x = Fuentes_luz, fill = as.factor(etiqueta))) +
  geom_histogram(position = "identity", alpha = 0.6, bins = 30) +
  scale_fill_manual(values = c("#104E8B", "#C7D9F5"), labels = c("Noche", "Día")) +
  # Eliminamos facet_wrap a menos que tengas varias columnas de luz diferentes
  theme_minimal() +
  labs(
       x = "Valor",
       y = "Frecuencia",
       fill = "Clase")
histogramaLUZ
ggsave('histogramaLUZ.png', plot=histogramaLUZ, width=6, height=4)

```


La quinta característica es la entropía (`extraer_entropia`). A partir de la función `entropy` podemos determinarla. Puede ser útil ya que para valores bajos de la entropía esperamos una imagen más uniforme o con poca variación de niveles de intensidad, que podríamos encontrar en imagenes de noche.

```{r, include=FALSE}

######## BOXPLOT ENTROPÍA ########
datos_train_entropia <- extraer_entropia(datos_train_fuentes_luz, lista_train)
datos_test_entropia <- extraer_entropia(datos_test_fuentes_luz, lista_test)
```

```{r, ut.width="50%", fig.align='center'}
ggplot(datos_train_entropia, aes(x = as.factor(etiqueta), y = Entropia, fill = as.factor(etiqueta))) + 
  geom_boxplot() + 
  scale_fill_manual(values = c("#104E8B", "#C7D9F5"), labels = c("Noche", "Día")) +
  labs( y = "Entropía", x = "Clase", fill = "Clase") +
  theme_minimal()

histogramaENTROPIA <- ggplot(datos_train_entropia, aes(x = Entropia, fill = as.factor(etiqueta))) +
  geom_histogram(position = "identity", alpha = 0.6, bins = 30) +
  scale_fill_manual(values = c("#104E8B", "#C7D9F5"), labels = c("Noche", "Día")) +
  # Eliminamos facet_wrap a menos que tengas varias columnas de luz diferentes
  theme_minimal() +
  labs(
       x = "Valor",
       y = "Frecuencia",
       fill = "Clase")

histogramaENTROPIA
ggsave('histogramaENTROPIA.png', plot=histogramaENTROPIA, width=6, height=4)
```



La sexta característica es el cálculo del porcentaje de píxeles oscuros, es decir, de baja luminosidad (`extraer_pixeles_oscuros`). Utilizando de nuevo la fórmula de la luminancia, $L$, determinamos el porcentaje de píxeles oscuros en cada imagen (en imágenes nocturnas esperamos un porcentaje mayor).
```{r}
datos_train_pixeles_osc <- extraer_pixeles_oscuros(datos_train_entropia, lista_train)
datos_test_pixeles_osc <- extraer_pixeles_oscuros(datos_test_entropia, lista_test)

histogramaPIXEL_OSC <- ggplot(datos_train_pixeles_osc, aes(x = Pixeles_oscuros, fill = as.factor(etiqueta))) +
  geom_histogram(position = "identity", alpha = 0.6, bins = 30) +
  scale_fill_manual(values = c("#104E8B", "#C7D9F5"), labels = c("Noche", "Día")) +
  # Eliminamos facet_wrap a menos que tengas varias columnas de luz diferentes
  theme_minimal() +
  labs(
       x = "Valor",
       y = "Frecuencia",
       fill = "Clase")

histogramaPIXEL_OSC
ggsave('histogramaPIXEL_OSC.png', plot=histogramaPIXEL_OSC, width=6, height=4)
```

La séptima característica (`extraer_rango_dinamico_V`) mide el rango del canal V, es decir, cálcula la diferencia entre el valor máximo de V y el valor mínimo de V de cada imagen. Un rango de 1 indica que la imagen tiene píxeles donde hay ausencia de luz (negro) hasta la máxima presencia de luz (blanco). Lo habitual es encontrar un rango más amplio en imágenes de día, aunque en las imágenes nocturas pueden haber luces artificiales.
```{r}
datos_train_rango_V <- extraer_rango_dinamico_V(datos_train_pixeles_osc, lista_train)
datos_test_rango_V <- extraer_rango_dinamico_V(datos_test_pixeles_osc, lista_test)

histogramaRANGO_V <- ggplot(datos_train_rango_V, aes(x = Rango_dinamico_V, fill = as.factor(etiqueta))) +
  geom_histogram(position = "identity", alpha = 0.6, bins = 30) +
  scale_fill_manual(values = c("#104E8B", "#C7D9F5"), labels = c("Noche", "Día")) +
  # Eliminamos facet_wrap a menos que tengas varias columnas de luz diferentes
  theme_minimal() +
  labs( 
       x = "Valor",
       y = "Frecuencia",
       fill = "Clase")

histogramaRANGO_V
ggsave('histogramaRANGO_V.png', plot=histogramaRANGO_V, width=6, height=4)
```

La octava característica (`extraer_blur_V`) consiste en calcular la media del canal V una vez aplicado un filtro pasobajo gaussiano (blur) para suavizar la imagen y deliminar variaciones bruscas o ruido de alta frecuencia. Esto podría ayudar a separar mejor un día nublado (gris) de una noche iluminada.
```{r}
datos_train_blur <- extraer_blur_V(datos_train_rango_V, lista_train)
datos_test_blur <- extraer_blur_V(datos_test_rango_V, lista_test)

histogramaBLUR <- ggplot(datos_train_blur, aes(x = V_blurred_mean, fill = as.factor(etiqueta))) +
  geom_histogram(position = "identity", alpha = 0.6, bins = 30) +
  scale_fill_manual(values = c("#104E8B", "#C7D9F5"), labels = c("Noche", "Día")) +
  # Eliminamos facet_wrap a menos que tengas varias columnas de luz diferentes
  theme_minimal() +
  labs(
       x = "Valor",
       y = "Frecuencia",
       fill = "Clase")

histogramaBLUR
ggsave('histogramaBLUR.png', plot=histogramaBLUR, width=6, height=4)
```

La última característica es el cálculo de la desviación estándar de las intensidades del canal V (`extraer_sd_V`). Nos permite determinar la dispersión del brillo de una imagen con respecto a su media. De día esperamos una desviación mayor debido a la gran variedad de objetos que nos podemos encontrar en las imágenes como sombras, edificios, árboles, etc. Podemos verlo gráficamente a través del boxplot siguiente.

```{r, include=FALSE}
######## EXTRAER SD DE V ########
datos_train_sd <- extraer_sd_V(datos_train_blur, lista_train)
datos_test_sd <- extraer_sd_V(datos_test_blur, lista_test)
```

```{r, echo=FALSE, ut.width="50%", fig.align='center'}
####### BOXPLOT SD DE V ########
boxplotSDV<-ggplot(datos_train_sd, aes(x = as.factor(etiqueta), y = sd_V, fill = as.factor(etiqueta))) + 
  geom_boxplot() + 
  scale_fill_manual(values = c("#104E8B", "#C7D9F5"), labels = c("Noche", "Día")) +
  labs( y = "Desviación Estándar de V", x = "Clase", fill = "Clase") +
  theme_minimal()

boxplotSDV
ggsave('boxplotSDV.png', plot=boxplotSDV, width=6, height=4)

histogramaSDV<-ggplot(datos_train_sd, aes(x = sd_V, fill = as.factor(etiqueta))) +
  geom_histogram(position = "identity", alpha = 0.6, bins = 30) +
  scale_fill_manual(values = c("#104E8B", "#C7D9F5"), labels = c("Noche", "Día")) +
  # Eliminamos facet_wrap a menos que tengas varias columnas de luz diferentes
  theme_minimal() +
  labs(
       x = "Valor",
       y = "Frecuencia",
       fill = "Clase")

histogramaSDV
ggsave('histogramaSDV.png', plot=histogramaSDV, width=6, height=4)


```


```{r, include=FALSE}
####### RANDOM FOREST CON LAS CARACTERÍSTICAS RGB + HSV + SD DE V #######
train_x_sd <- datos_train_sd[, c("R_mediana",  "B_mediana", "H_cos_mediana", "H_sin_mediana", "S_mediana", "V_mediana","sd_V")]
test_x_sd <- datos_test_sd[, c("R_mediana",  "B_mediana", "H_cos_mediana", "H_sin_mediana", "S_mediana", "V_mediana",  "sd_V")]
train_y_sd <- datos_train_sd$etiqueta
test_y_sd <- datos_test_sd$etiqueta

set.seed(42)
rf_model_sd <- randomForest(x = train_x_sd, y = train_y_sd, ntree = 100)

# Predecir en el conjunto de prueba
predicciones_rf_sd <- predict(rf_model_sd, newdata = test_x_sd)

# Matriz de confusión
cm_rf_sd <- confusionMatrix(predicciones_rf_sd, test_y_sd)
print(cm_rf_sd)

cat("Precisión del modelo Random Forest con todas las características + SD de V:", cm_rf_sd$overall['Accuracy'] * 100, "%\n")

importancia_sd <- importance(rf_model_sd)
print(importancia_sd)
```

Como hemos mencionado anteriormente, estas características se han ido añadiendo sucesivamente al modelo. Esto nos ha permitdo ver qué variables aportaban mayor información para distinguir entre imágenes de día y de noche. Estas han sido: `extraer_rgb`, `extraer_hsv` y `extraer_sd_V`. 

El modelo ha alcanzado un accuracy del 90,15%. Además, al analizar la importancia de las características mediante el índice \textit{MeanDecreaseGini}, se observa que las más influyentes a la hora de clasificar han sido `G_mediana` con un valor de 221,17, seguido de `V_mediana` con 117,04 y `B_mediana` con 98,48. Resultado sorprendente ya que el canal verde es el que más información aporta. Esto puede ser debido a que las cámaras digitales utilizan un filtro llamado Mosaico de Bayer que captura el doble de información en el espectro verde.

En conclusión, el mejor modelo para esta clasificación binaria (día/noche) y modelo de partida para el siguiente apartado es el formado por las características: `extraer_rgb`, `extraer_hsv` y `extraer_sd_V`.


```{r, include=FALSE}
# Sacar imagenes mal clasificadas
mal_clasificadas <- datos_test_sd[predicciones_rf_todas != test_y_todas, "ruta"]
print("Número de imágenes mal clasificadas:")
length(mal_clasificadas)

imgs <- image_read(mal_clasificadas)
grid_imagenes <- image_montage(imgs, 
                               tile = "5x5", 
                               geometry = "x200+10+10", # Tamaño + márgenes
                               shadow = TRUE)
print(grid_imagenes)
```

```{r}
if(!require(corrplot)) install.packages("corrplot")
library(corrplot)

caracteristicas_num <- datos_train_sd[, sapply(datos_train_sd, is.numeric)]

matriz_corr <- cor(caracteristicas_num, use = "complete.obs")

corrplot(matriz_corr, 
         method = "color",     
         type = "upper",       
         order = "hclust",    
         addCoef.col = NULL, 
         tl.col = "black", 
         tl.srt = 45,         
         tl.cex = 0.8,         
         diag = FALSE)        
```
```{r}
# Supongamos que tu dataset se llama 'datos'
resultado <- cor(datos_train_sd$sd_V, datos_train_sd$V_mediana)
print(resultado)
```

```{r}
library(caret)
library(randomForest)

control_rfe <- rfeControl(functions = rfFuncs, # Usar Random Forest
                          method = "cv", 
                          number = 5)


resultado_rfe <- rfe(x = caracteristicas_num, 
                     y = as.factor(datos_train_sd$etiqueta),
                     sizes = c(1:ncol(caracteristicas_num)), # Probar todos los tamaños posibles
                     rfeControl = control_rfe)

print(resultado_rfe)

```
```{r}
# Definimos las ganadoras
variables_ganadoras <- c("G_mediana", "V_mediana",  "etiqueta",  "R_mediana",  "B_mediana", "sd_V")

# Aplicamos el filtro a ambos conjuntos
datos_train_final <- datos_train_sd[, variables_ganadoras]
datos_test_final  <- datos_test_sd[, variables_ganadoras]

modelo_final <- randomForest(as.factor(etiqueta) ~ ., 
                             data = datos_train_final, 
                             ntree = 100, 
                    
                             importance = TRUE)

# Predicciones sobre el Test
predicciones_test <- predict(modelo_final, datos_test_final)

# Accuracy Final
accuracy_final <- mean(predicciones_test == datos_test_final$etiqueta)
print(paste("Accuracy Final en Test:", round(accuracy_final * 100, 2), "%"))

# Predicciones sobre el Test
predicciones_test <- predict(modelo_final, datos_test_final)

# Accuracy Final
accuracy_final <- mean(predicciones_test == datos_test_final$etiqueta)
print(paste("Accuracy Final en Test:", round(accuracy_final * 100, 2), "%"))

# 1. Realizar predicciones sobre el conjunto de entrenamiento
# Usamos el modelo que ya entrenaste
predicciones_train <- predict(modelo_final, datos_train_final)

# 2. Calcular el Accuracy de Train
accuracy_train <- mean(predicciones_train == datos_train_final$etiqueta)

# 3. Mostrar resultados comparados
cat("Accuracy en TRAIN: ", round(accuracy_train * 100, 2), "%\n")
cat("Accuracy en VALIDACIÓN: ", 90.15, "%\n") # El valor que me dijiste antes
```


<!-- ## Entrenamiento con todas las imágenes en lugar de dividir train/test para el test con las nuestras -->
<!-- ```{r, include=FALSE} -->
<!-- source("funciones_extraccion_caracteristicas.R") -->
<!-- # Ruta base imágenes -->
<!-- ruta_base_imagenes <- "imagenes/train" -->

<!-- # Ruta imágenes día/noche -->
<!-- ruta_noche <- file.path(ruta_base_imagenes, "daynight/nighttime") -->
<!-- ruta_dia <- file.path(ruta_base_imagenes, "daynight/daytime") -->

<!-- # Lectura del nombre de las imágenes -->
<!-- archivos_noche <- list.files(path = ruta_noche, pattern = "\\.jpe?g$", full.names = TRUE, recursive = FALSE) -->
<!-- archivos_dia <- list.files(path = ruta_dia, pattern = "\\.jpe?g$", full.names = TRUE, recursive = FALSE) -->

<!-- # Dataframe de cada clase y su etiqueta (0: noche, 1: día) -->
<!-- df_noche <- data.frame(ruta = archivos_noche, etiqueta = 0) -->
<!-- df_dia <- data.frame(ruta = archivos_dia, etiqueta = 1) -->

<!-- # Combinación de los dataframes -->
<!-- datos_train <- rbind(df_noche, df_dia) -->

<!-- # Semilla para reproducibilidad -->
<!-- set.seed(42)  -->

<!-- ####### LECTURA IMÁGENES ######## -->
<!-- lista_train <- leer_imagenes(datos_train) -->

<!-- ######## MEDIANAS RGB ######## -->
<!-- datos_train <- extraer_rgb(datos_train, lista_train) -->

<!-- ######## MEDIANAS HSV ######## -->
<!-- datos_train <- extraer_hsv(datos_train, lista_train) -->

<!-- ######## EXTRAER SD DE V ######## -->
<!-- datos_train <- extraer_sd_V(datos_train, lista_train) -->

<!-- ####### RANDOM FOREST CON LAS CARACTERÍSTICAS RGB + HSV + SD DE V ####### -->
<!-- train_x <- datos_train[, c("R_mediana", "G_mediana", "B_mediana", "H_cos_mediana", "H_sin_mediana", "S_mediana", "V_mediana","sd_V")] -->
<!-- train_y <- datos_train$etiqueta -->

<!-- set.seed(42) -->
<!-- rf_dia_noche <- randomForest(x = train_x, y = train_y, ntree = 100) -->

<!-- save(rf_dia_noche, file="rf_dia_noche.RData") -->
<!-- ``` -->

