---
title: "dia_noche_crepusculo"
output: html_document
date: "2025-12-27"
---

```{r setup, include=FALSE}
knitr::opts_chunk$set(echo = TRUE)
rm(list = ls())
```

```{r, include=FALSE}
# Carga de librerías
library(jpeg)
library(class)
library(caret)
library(randomForest)
library(ggplot2)
library(tidyr)
library(dplyr)
library(stringr)
library(plotly)
library(grDevices)
library(magick)
```


```{r}
# Datos de dia/noche que nos hacen falta
# Ruta base imágenes
ruta_base_imagenes <- "imagenes/train"

# Ruta imágenes día/noche
ruta_noche <- file.path(ruta_base_imagenes, "Temporal/Noche")
ruta_dia <- file.path(ruta_base_imagenes, "Temporal/Día")

# Lectura del nombre de las imágenes
archivos_noche <- list.files(path = ruta_noche, pattern = "\\.jpe?g$", full.names = TRUE, recursive = FALSE)
archivos_dia <- list.files(path = ruta_dia, pattern = "\\.jpe?g$", full.names = TRUE, recursive = FALSE)

# Dataframe de cada clase y su etiqueta (0: noche, 1: día)
df_noche <- data.frame(ruta = archivos_noche, etiqueta = 0)
df_dia <- data.frame(ruta = archivos_dia, etiqueta = 1)

# Combinación de los dataframes
datos_imagenes <- rbind(df_noche, df_dia)

# Semilla para reproducibilidad
set.seed(42) 

# División en conjunto de entrenamiento (80%) y validación (20%)
indices_entrenamiento <- createDataPartition(y = datos_imagenes$etiqueta,p = 0.8, list = FALSE)

# Conjuntos de entrenamiento y validación
datos_train <- datos_imagenes[indices_entrenamiento, ]
datos_test <- datos_imagenes[-indices_entrenamiento, ]


```

Añadimos funciones del RMD de dia_noche
```{r}
extraer_rgb <- function(df_datos) {
  
  # Matriz para R, G, B
  features <- matrix(0, nrow = nrow(df_datos), ncol = 3)
  colnames(features) <- c("R_mediana", "G_mediana", "B_mediana")
  
  cat("Extrayendo RGB de", nrow(df_datos), "imágenes...\n")
  
  for (j in 1:nrow(df_datos)) {
    tryCatch({
      img <- readJPEG(df_datos$ruta[j])
      
      # Si la imagen es escala de grises (matriz 2D), replicar canales
      if (length(dim(img)) == 2) {
        r <- img; g <- img; b <- img
      } else {
        # Si es color (matriz 3D)
        r <- img[,,1]
        g <- img[,,2]
        b <- img[,,3]
      }
      
      features[j, 1] = median(r)
      features[j, 2] = median(g)
      features[j, 3] = median(b)
      
      
    }, error = function(e) {
      cat("Error leyendo:", df_datos$ruta[j], "\n")
    })
  }
  
  # Unir al dataframe y asegurar que la etiqueta es factor
  df_final <- cbind(df_datos, features)
  df_final$etiqueta <- as.factor(df_final$etiqueta)
  
  return(df_final)
}

```

```{r}
# Probar a extraer caracteristicas del espacio HSV
library(grDevices)
rgb_a_hsv <- function(r, g, b) {
  rgb_matrix <- matrix(c(r, g, b), ncol = 3)
  hsv_matrix <- rgb2hsv(t(rgb_matrix),maxColorValue = 1) #porque los valores ya estan entre 0 y 1
  return(t(hsv_matrix))
}
# Función para extraer características HSV medianas
extraer_hsv <- function(df_datos) {
  features <- matrix(0, nrow = nrow(df_datos), ncol = 4)
  colnames(features) <- c("H_cos_mediana", "H_sin_mediana", "S_mediana", "V_mediana")
  
  cat("Extrayendo HSV de", nrow(df_datos), "imágenes...\n")
  
  for (j in 1:nrow(df_datos)) {
    tryCatch({
      img <- readJPEG(df_datos$ruta[j])
      
      if (length(dim(img)) == 2) {
        r <- img; g <- img; b <- img
      } else {
        r <- img[,,1]
        g <- img[,,2]
        b <- img[,,3]
      }
      
      hsv_vals <- rgb_a_hsv(as.vector(r), as.vector(g), as.vector(b))
      
      H <- hsv_vals[, 1]
      S <- hsv_vals[, 2]
      V <- hsv_vals[, 3]

      ang <- 2 * pi * H
      features[j, 1] <- median(cos(ang))
      features[j, 2] <- median(sin(ang))
      features[j, 3] <- median(S)
      features[j, 4] <- median(V)
    }, error = function(e) {
      cat("Error leyendo:", df_datos$ruta[j], "\n")
    })
  }
  
  df_final <- cbind(df_datos, features)
  df_final$etiqueta <- as.factor(df_final$etiqueta)
  
  return(df_final)
}
```

```{r}
# nueva caracteristica: desviacion estandar de V
extraer_sd_V <- function(df_datos) {
  features <- numeric(nrow(df_datos))
  for (j in 1:nrow(df_datos)) {
    tryCatch({
      img <- readJPEG(df_datos$ruta[j])
      if (length(dim(img)) == 3) {
        r <- img[,,1]
        g <- img[,,2]
        b <- img[,,3]
        hsv_vals <- rgb_a_hsv(as.vector(r), as.vector(g), as.vector(b))
        V_channel <- matrix(hsv_vals[, 3], nrow = nrow(r), ncol = ncol(r))
      } else {
        V_channel <- img
      }
      features[j] <- sd(as.vector(V_channel))
    }, error = function(e) {
      cat("Error leyendo:", df_datos$ruta[j], "\n")
    })
  }
  df_final <- cbind(df_datos, SD_V = features)
  df_final$etiqueta <- as.factor(df_final$etiqueta)
  return(df_final)
}
```

##################################################################################################################################
DIA/NOCHE/CREPUSCULO
##################################################################################################################################

1 Seleciona caracteristicas
1.1 Modelo original RGB + HSV + SD_V
Añadimos crepusculo para probar a ver como funciona
```{r}
# Definir la ruta base
ruta_base_imagenes <- "imagenes/train"
# Añadimos una clase: crepusculo
# lectura de las imagenes de crepusculo
ruta_crepusculo <- file.path(ruta_base_imagenes, "Temporal/Crepúsculo")
archivos_crepusculo <- list.files(
  path = ruta_crepusculo,
  pattern = "\\.jpe?g$",
  full.names = TRUE,
  recursive = FALSE
)
df_crepusculo <- data.frame(
  ruta = archivos_crepusculo,
  etiqueta = 2 # crepusculo
)
# Unir con los datos existentes
datos_imagenes_multi <- rbind(datos_imagenes, df_crepusculo)
set.seed(42)
indices_entrenamiento_multi <- createDataPartition(
  y = datos_imagenes_multi$etiqueta,
  p = 0.8,
  list = FALSE 
)
# Crear los conjuntos de datos de TRAIN y TEST
datos_train_multi <- datos_imagenes_multi[indices_entrenamiento_multi, ]
datos_test_multi <- datos_imagenes_multi[-indices_entrenamiento_multi, ]

```

```{r}
# Extracción de características (RGB, HSV y SD_V)
datos_train_multi <- extraer_rgb(datos_train_multi)
datos_train_multi <- extraer_hsv(datos_train_multi)
datos_train_multi <- extraer_sd_V(datos_train_multi)
datos_test_multi <- extraer_rgb(datos_test_multi)
datos_test_multi <- extraer_hsv(datos_test_multi)
datos_test_multi <- extraer_sd_V(datos_test_multi)
```
```{r}
#entrenar modelo (3 clases: Noche, Día, Crepúsculo)
train_x_multi <- datos_train_multi[, c("R_mediana", "G_mediana", "B_mediana", "H_cos_mediana", "H_sin_mediana", "S_mediana", "V_mediana", "SD_V")]
test_x_multi <- datos_test_multi[, c("R_mediana", "G_mediana", "B_mediana", "H_cos_mediana", "H_sin_mediana", "S_mediana", "V_mediana", "SD_V")]
train_y_multi <- datos_train_multi$etiqueta
test_y_multi <- datos_test_multi$etiqueta

set.seed(42)
rf_model_multi <- randomForest(x = train_x_multi, y = train_y_multi, ntree = 100)
# Predecir en el conjunto de prueba
predicciones_rf_multi <- predict(rf_model_multi, newdata = test_x_multi)
# Matriz de confusión
cm_rf_multi <- confusionMatrix(predicciones_rf_multi, test_y_multi)
print(cm_rf_multi)
cat("Precisión del modelo Random Forest con todas las características para 3 clases (Día, Noche, Crepúsculo):", cm_rf_multi$overall['Accuracy'] * 100, "%\n")
#sacar importancia del Random forest para cada caracteristica
importancia_multi <- importance(rf_model_multi)
print(importancia_multi)
```

1.2 Modelo original RGB + HSV + SD_V + Tonos cálidos 
Característica que mide el porcentaje de píxeles de la imagen cuyo tono (H en HSV) corresponde a colores cálidos
```{r}
# nueva caracterisica: porcentaje de tonos cálidos (H entre 0 ~ 60 grados y 300 ~ 360 grados) y solo píxeles con color fiable
extraer_tonos_calidos <- function(df_datos) {
  features <- numeric(nrow(df_datos))
  for (j in 1:nrow(df_datos)) {
    tryCatch({
      img <- readJPEG(df_datos$ruta[j])
      if (length(dim(img)) == 3) {
        r <- img[,,1]
        g <- img[,,2]
        b <- img[,,3]
        hsv_vals <- rgb_a_hsv(as.vector(r), as.vector(g), as.vector(b))
        
        H_channel <- hsv_vals[,1] * 360
        S_channel <- hsv_vals[,2]
        V_channel <- hsv_vals[,3]
        
        # solo píxeles con color fiable (S>0.2 y V>0.2)
        mask <- (S_channel > 0.2) & (V_channel > 0.2)
        
        if (sum(mask) == 0) {
          features[j] <- 0
        } else {
          Hm <- H_channel[mask]
          tonos_calidos <- sum((Hm >= 0 & Hm <= 60) | (Hm >= 300 & Hm <= 360))
          features[j] <- (tonos_calidos / length(Hm)) * 100
        }
        
      } else {
        features[j] <- 0
      }
      
    }, error = function(e) {
      cat("Error leyendo:", df_datos$ruta[j], "\n")
    })
  }
  df_final <- cbind(df_datos, Tonos_calidos = features)
  df_final$etiqueta <- factor(df_final$etiqueta, levels = c(0,1,2))
  return(df_final)
}
```

```{r}
# Aplicar la función a los conjuntos de datos
datos_train_multi_tonos <- extraer_tonos_calidos(datos_train_multi)
datos_test_multi_tonos <- extraer_tonos_calidos(datos_test_multi)
```

```{r}
datos_train_multi_tonos$clase <- factor(datos_train_multi_tonos$etiqueta,
                                            levels = c(0,1,2),
                                            labels = c("Noche","Día","crepusculo"))
ggplot(datos_train_multi_tonos,
       aes(x = clase, y = Tonos_calidos, fill = clase)) +
  geom_boxplot() +
  scale_fill_manual(values = c("#104E8B", "#C7D9F5", "#FFB347")) +
  labs(title = "Proporción de tonos cálidos",
       subtitle = "Comparación Día / Noche / crepusculo",
       y = "Tonos cálidos (%)", x = "") +
  theme_minimal()
```

```{r}
#entrenar modelo con todas las caracteristicas + Tonos cálidos
train_x_multi_tonos <- datos_train_multi_tonos[, c("R_mediana", "G_mediana", "B_mediana", "H_cos_mediana", "H_sin_mediana", "S_mediana", "V_mediana", "SD_V","Tonos_calidos")]
test_x_multi_tonos <- datos_test_multi_tonos[, c("R_mediana", "G_mediana", "B_mediana", "H_cos_mediana", "H_sin_mediana", "S_mediana", "V_mediana", "SD_V","Tonos_calidos")]
train_y_multi_tonos <- datos_train_multi_tonos$etiqueta
test_y_multi_tonos <- datos_test_multi_tonos$etiqueta

set.seed(42)
rf_model_multi_tonos <- randomForest(x = train_x_multi_tonos, y = train_y_multi_tonos, ntree = 100)
# Predecir en el conjunto de prueba
predicciones_rf_multi_tonos <- predict(rf_model_multi_tonos, newdata = test_x_multi_tonos)
# Matriz de confusión
cm_rf_multi_tonos <- confusionMatrix(predicciones_rf_multi_tonos, test_y_multi_tonos)
print(cm_rf_multi_tonos)
cat("Precisión del modelo Random Forest con todas las características + Tonos cálidos para 3 clases (Día, Noche, Crepúsculo):", cm_rf_multi_tonos$overall['Accuracy'] * 100, "%\n")

#sacar importancia del Random forest para cada caracteristica
importancia_multi_tonos <- importance(rf_model_multi_tonos)
print(importancia_multi_tonos)
```

1.3.1 Modelo original RGB + HSV + SD_V + Tonos cálidos + Gradiente_H + Gradiente_V 
Variación vertical promedio de color (H) y brillo (V) en la imagen.
```{r}
# nueva caracteistica: gradientes verticales de h y v
extraer_gradientes_hv <- function(df_datos) {
  features_H <- numeric(nrow(df_datos))
  features_V <- numeric(nrow(df_datos))
  for (j in 1:nrow(df_datos)) {
    tryCatch({
      img <- readJPEG(df_datos$ruta[j])
      if (length(dim(img)) == 3) {
        r <- img[,,1]
        g <- img[,,2]
        b <- img[,,3]
        hsv_vals <- rgb_a_hsv(as.vector(r), as.vector(g), as.vector(b))
        H_channel <- matrix(hsv_vals[, 1], nrow = nrow(r), ncol = ncol(r))
        V_channel <- matrix(hsv_vals[, 3], nrow = nrow(r), ncol = ncol(r))
      } else {
        H_channel <- matrix(0, nrow = nrow(img), ncol = ncol(img))
        V_channel <- matrix(0, nrow = nrow(img), ncol = ncol(img))
      }
      # Calcular gradiente vertical usando diferencias finitas
      gradiente_H <- abs(diff(H_channel, differences = 1, axis = 1))
      gradiente_V <- abs(diff(V_channel, differences = 1, axis = 1))
      features_H[j] <- mean(gradiente_H, na.rm = TRUE)
      features_V[j] <- mean(gradiente_V, na.rm = TRUE)
    }, error = function(e) {
      cat("Error leyendo:", df_datos$ruta[j], "\n")
    })
  }
  df_final <- cbind(df_datos, Gradiente_H = features_H, Gradiente_V = features_V)
  df_final$etiqueta <- as.factor(df_final$etiqueta)
  return(df_final)
}
```

```{r}
# Aplicar la función a los conjuntos de datos
datos_train_multi_gradientes_hv <- extraer_gradientes_hv(datos_train_multi_tonos)
datos_test_multi_gradientes_hv <- extraer_gradientes_hv(datos_test_multi_tonos)
```

```{r}
datos_train_multi_gradientes_hv$clase <- factor(datos_train_multi_gradientes_hv$etiqueta,
                                      levels=c(0,1,2),
                                      labels=c("Noche","Día","crepusculo"))

ggplot(datos_train_multi_gradientes_hv,
       aes(x=clase, y=Gradiente_V, fill=clase)) +
  geom_boxplot() +
  scale_fill_manual(values = c("#104E8B", "#C7D9F5", "#FFB347")) +
  labs(title="Gradiente vertical de brillo (V)",
       y="Variación vertical de V") +
  theme_minimal()
```

```{r}
#entrenar modelo con todas las caracteristicas hasta tonos cálidos + Gradientes H y V
train_x_multi_gradientes_hv <- datos_train_multi_gradientes_hv[, c("R_mediana", "G_mediana", "B_mediana", "H_cos_mediana", "H_sin_mediana", "S_mediana", "V_mediana", "SD_V", "Tonos_calidos", "Gradiente_H", "Gradiente_V")]

test_x_multi_gradientes_hv <- datos_test_multi_gradientes_hv[, c("R_mediana", "G_mediana", "B_mediana", "H_cos_mediana", "H_sin_mediana", "S_mediana", "V_mediana", "SD_V", "Tonos_calidos", "Gradiente_H", "Gradiente_V")]
train_y_multi_gradientes_hv <- datos_train_multi_gradientes_hv$etiqueta
test_y_multi_gradientes_hv <- datos_test_multi_gradientes_hv$etiqueta

set.seed(42)
rf_model_multi_gradientes_hv <- randomForest(x = train_x_multi_gradientes_hv, y = train_y_multi_gradientes_hv, ntree = 100)
# Predecir en el conjunto de prueba
predicciones_rf_multi_gradientes_hv <- predict(rf_model_multi_gradientes_hv, newdata = test_x_multi_gradientes_hv)
# Matriz de confusión
cm_rf_multi_gradientes_hv <- confusionMatrix(predicciones_rf_multi_gradientes_hv, test_y_multi_gradientes_hv)
print(cm_rf_multi_gradientes_hv)
cat("Precisión del modelo Random Forest con todas las características + Gradientes H y V para 3 clases (Día, Noche, Crepúsculo):", cm_rf_multi_gradientes_hv$overall['Accuracy'] * 100, "%\n")

#sacar importancia del Random forest para cada caracteristica
importancia_multi_gradientes_hv <- importance(rf_model_multi_gradientes_hv)
print(importancia_multi_gradientes_hv)
```

1.3.2 Modelo original RGB + HSV + SD_V + Tonos cálidos +  Gradiente_V 
Variación vertical promedio de  brillo (V) en la imagen.
```{r}
# nueva caracteistica: gradiente vertical de v
extraer_gradientes_v <- function(df_datos) {
  features_V <- numeric(nrow(df_datos))
  for (j in 1:nrow(df_datos)) {
    tryCatch({
      img <- readJPEG(df_datos$ruta[j])
      if (length(dim(img)) == 3) {
        r <- img[,,1]
        g <- img[,,2]
        b <- img[,,3]
        hsv_vals <- rgb_a_hsv(as.vector(r), as.vector(g), as.vector(b))
        V_channel <- matrix(hsv_vals[, 3], nrow = nrow(r), ncol = ncol(r))
      } else {
        V_channel <- matrix(0, nrow = nrow(img), ncol = ncol(img))
      }
      # Calcular gradiente vertical usando diferencias finitas
      gradiente_V <- abs(diff(V_channel, differences = 1, axis = 1))
      features_V[j] <- mean(gradiente_V, na.rm = TRUE)
    }, error = function(e) {
      cat("Error leyendo:", df_datos$ruta[j], "\n")
    })
  }
  df_final <- cbind(df_datos, Gradiente_V = features_V)
  df_final$etiqueta <- as.factor(df_final$etiqueta)
  return(df_final)
}
```

```{r}
# Aplicar la función a los conjuntos de datos
datos_train_multi_gradientes <- extraer_gradientes_v(datos_train_multi_tonos)
datos_test_multi_gradientes <- extraer_gradientes_v(datos_test_multi_tonos)
```

```{r}
datos_train_multi_gradientes$clase <- factor(datos_train_multi_gradientes$etiqueta,
                                      levels=c(0,1,2),
                                      labels=c("Noche","Día","crepusculo"))

ggplot(datos_train_multi_gradientes,
       aes(x=clase, y=Gradiente_V, fill=clase)) +
  geom_boxplot() +
  scale_fill_manual(values = c("#104E8B", "#C7D9F5", "#FFB347")) +
  labs(title="Gradiente vertical de brillo (V)",
       y="Variación vertical de V") +
  theme_minimal()
```

```{r}
#entrenar modelo con todas las caracteristicas hasta tonos cálidos + Gradientes V
train_x_multi_gradientes <- datos_train_multi_gradientes[, c("R_mediana", "G_mediana", "B_mediana", "H_cos_mediana", "H_sin_mediana", "S_mediana", "V_mediana", "SD_V", "Tonos_calidos", "Gradiente_V")]

test_x_multi_gradientes <- datos_test_multi_gradientes[, c("R_mediana", "G_mediana", "B_mediana", "H_cos_mediana", "H_sin_mediana", "S_mediana", "V_mediana", "SD_V", "Tonos_calidos", "Gradiente_V")]
train_y_multi_gradientes <- datos_train_multi_gradientes$etiqueta
test_y_multi_gradientes <- datos_test_multi_gradientes$etiqueta

set.seed(42)
rf_model_multi_gradientes <- randomForest(x = train_x_multi_gradientes, y = train_y_multi_gradientes, ntree = 100)
# Predecir en el conjunto de prueba
predicciones_rf_multi_gradientes <- predict(rf_model_multi_gradientes, newdata = test_x_multi_gradientes)
# Matriz de confusión
cm_rf_multi_gradientes <- confusionMatrix(predicciones_rf_multi_gradientes, test_y_multi_gradientes)
print(cm_rf_multi_gradientes)
cat("Precisión del modelo Random Forest con todas las características + Gradientes V para 3 clases (Día, Noche, Crepúsculo):", cm_rf_multi_gradientes$overall['Accuracy'] * 100, "%\n")

#sacar importancia del Random forest para cada caracteristica
importancia_multi_gradientes <- importance(rf_model_multi_gradientes)
print(importancia_multi_gradientes)
```

1.4.1 Modelo original RGB + HSV + SD_V + Tonos cálidos +  Gradiente_V + Banda
Caracteristica Banda
```{r}
# gradientes por bandas horizontales
extraer_gradientes_horizontales <- function(df_datos) {
  features <- numeric(nrow(df_datos))
  for (j in 1:nrow(df_datos)) {
    tryCatch({
      img <- readJPEG(df_datos$ruta[j])
      if (length(dim(img)) == 3) {
        r <- img[,,1]
        g <- img[,,2]
        b <- img[,,3]
        hsv_vals <- rgb_a_hsv(as.vector(r), as.vector(g), as.vector(b))
        V_channel <- matrix(hsv_vals[, 3], nrow = nrow(r),  ncol = ncol(r))
      } else {
        V_channel <- matrix(0, nrow = nrow(img), ncol = ncol(img))
      }
      # Dividir en 3 bandas horizontales
      altura <- nrow(V_channel)
      banda1 <- V_channel[1:floor(altura/3), ]
      banda2 <- V_channel[(floor(altura/3)+1):floor(2*altura/3), ]
      banda3 <- V_channel[(floor(2*altura/3)+1):altura, ]
      # Calcular gradientes verticales para cada banda
      gradiente_banda1 <- abs(diff(banda1, differences = 1, axis = 1))
      gradiente_banda2 <- abs(diff(banda2, differences = 1, axis = 1))
      gradiente_banda3 <- abs(diff(banda3, differences = 1, axis = 1))
      # Promediar los gradientes
      mean_gradiente <- mean(c(mean(gradiente_banda1, na.rm = TRUE),
                               mean(gradiente_banda2, na.rm = TRUE),
                               mean(gradiente_banda3, na.rm = TRUE)))
      features[j] <- mean_gradiente
    }, error = function(e) {
      cat("Error leyendo:", df_datos$ruta[j], "\n")
    })
  }
  df_final <- cbind(df_datos, Gradiente_V_bandas = features)
  df_final$etiqueta <- as.factor(df_final$etiqueta)
  return(df_final)
}
```

```{r}
# Aplicar la función a los conjuntos de datos
datos_train_multi_bandas <- extraer_gradientes_horizontales(datos_train_multi_gradientes)
datos_test_multi_bandas <- extraer_gradientes_horizontales(datos_test_multi_gradientes)
```

```{r}
datos_train_multi_bandas$clase <- factor(datos_train_multi_bandas$etiqueta,
                                        levels = c(0,1,2),
                                        labels = c("Noche","Día","crepusculo"))

ggplot(datos_train_multi_bandas,
       aes(x = clase, y = Gradiente_V_bandas, fill = clase)) +
  geom_boxplot() +
  scale_fill_manual(values = c("#104E8B", "#C7D9F5", "#FFB347")) +
  labs(title = "Gradiente vertical de brillo por bandas (V)",
       y = "Gradiente_V_bandas") +
  theme_minimal()
```

```{r}
#entrenar modelo con todas las caracteristicas hasta gradientes H y V + Gradientes bandas horizontales
train_x_multi_bandas <- datos_train_multi_bandas[, c("R_mediana", "G_mediana", "B_mediana", "H_cos_mediana", "H_sin_mediana", "S_mediana", "V_mediana", "SD_V", "Tonos_calidos", "Gradiente_V", "Gradiente_V_bandas")]
test_x_multi_bandas <- datos_test_multi_bandas[, c("R_mediana", "G_mediana", "B_mediana", "H_cos_mediana", "H_sin_mediana", "S_mediana", "V_mediana", "SD_V", "Tonos_calidos", "Gradiente_V", "Gradiente_V_bandas")]
train_y_multi_bandas <- datos_train_multi_bandas$etiqueta
test_y_multi_bandas <- datos_test_multi_bandas$etiqueta


set.seed(42)
rf_model_multi_bandas <- randomForest(x = train_x_multi_bandas, y = train_y_multi_bandas, ntree = 100)
# Predecir en el conjunto de prueba
predicciones_rf_multi_bandas <- predict(rf_model_multi_bandas, newdata = test_x_multi_bandas)
# Matriz de confusión
cm_rf_multi_bandas <- confusionMatrix(predicciones_rf_multi_bandas, test_y_multi_bandas)
print(cm_rf_multi_bandas)
cat("Precisión del modelo Random Forest con todas las características + Gradientes bandas horizontales para 3 clases (Día, Noche, Crepúsculo):", cm_rf_multi_bandas$overall['Accuracy'] * 100, "%\n")

#sacar importancia del Random forest para cada caracteristica
importancia_multi_bandas <- importance(rf_model_multi_bandas)
print(importancia_multi_bandas)
```

1.4.2 Modelo original RGB + HSV + SD_V + Tonos cálidos +  Gradiente_V + Gradiente_V + Banda
Banda con Gradiente H y V
```{r}
# Aplicar la función a los conjuntos de datos
datos_train_multi_bandas2 <- extraer_gradientes_horizontales(datos_train_multi_gradientes_hv)
datos_test_multi_bandas2 <- extraer_gradientes_horizontales(datos_test_multi_gradientes_hv)
```

```{r}
datos_train_multi_bandas2$clase <- factor(datos_train_multi_bandas2$etiqueta,
                                        levels = c(0,1,2),
                                        labels = c("Noche","Día","crepusculo"))

ggplot(datos_train_multi_bandas2,
       aes(x = clase, y = Gradiente_V_bandas, fill = clase)) +
  geom_boxplot() +
  scale_fill_manual(values = c("#104E8B", "#C7D9F5", "#FFB347")) +
  labs(title = "Gradiente por bandas horizontales (H+V)",
       y = "Gradiente_V_bandas") +
  theme_minimal()
```

```{r}
#entrenar modelo con todas las caracteristicas hasta gradientes H y V + Gradientes bandas horizontales
train_x_multi_bandas2 <- datos_train_multi_bandas2[, c("R_mediana", "G_mediana", "B_mediana", "H_cos_mediana", "H_sin_mediana", "S_mediana", "V_mediana", "SD_V", "Tonos_calidos", "Gradiente_H", "Gradiente_V", "Gradiente_V_bandas")]
test_x_multi_bandas2 <- datos_test_multi_bandas2[, c("R_mediana", "G_mediana", "B_mediana", "H_cos_mediana", "H_sin_mediana", "S_mediana", "V_mediana", "SD_V", "Tonos_calidos","Gradiente_H",  "Gradiente_V", "Gradiente_V_bandas")]
train_y_multi_bandas2 <- datos_train_multi_bandas2$etiqueta
test_y_multi_bandas2 <- datos_test_multi_bandas2$etiqueta


set.seed(42)
rf_model_multi_bandas2 <- randomForest(x = train_x_multi_bandas2, y = train_y_multi_bandas2, ntree = 100)
# Predecir en el conjunto de prueba
predicciones_rf_multi_bandas2 <- predict(rf_model_multi_bandas2, newdata = test_x_multi_bandas2)
# Matriz de confusión
cm_rf_multi_bandas2 <- confusionMatrix(predicciones_rf_multi_bandas2, test_y_multi_bandas)
print(cm_rf_multi_bandas2)
cat("Precisión del modelo Random Forest con todas las características + Gradientes bandas horizontales para 3 clases (Día, Noche, Crepúsculo):", cm_rf_multi_bandas2$overall['Accuracy'] * 100, "%\n")

#sacar importancia del Random forest para cada caracteristica
importancia_multi_bandas2 <- importance(rf_model_multi_bandas2)
print(importancia_multi_bandas2)
```

1.5.1 Modelo original RGB + HSV + SD_V + Tonos cálidos +  Gradiente_V + Bloque (3 x 1) * （Mediana_H) *（SD_V) 
Caracteristica Bloque
```{r}
# division de la imagen en bloques. para cada bloque calcular mediana de V, desviacion de V, mediana de Hm porcentaje de pixeles brillantes
extraer_caracteristicas_bloques <- function(df_datos, n_filas = 3, n_cols = 1) {
  features_list <- list()
  
  for (j in 1:nrow(df_datos)) {
    tryCatch({
      img <- readJPEG(df_datos$ruta[j])
      
      if (length(dim(img)) == 3) {
        r <- img[,,1]
        g <- img[,,2]
        b <- img[,,3]
        hsv_vals <- rgb_a_hsv(as.vector(r), as.vector(g), as.vector(b))
        H_channel <- matrix(hsv_vals[, 1], nrow = nrow(r), ncol = ncol(r))
        V_channel <- matrix(hsv_vals[, 3], nrow = nrow(r), ncol = ncol(r))
      } else {
        H_channel <- matrix(0, nrow = nrow(img), ncol = ncol(img))
        V_channel <- matrix(0, nrow = nrow(img), ncol = ncol(img))
      }
      
      altura <- nrow(V_channel)
      ancho  <- ncol(V_channel)
      
      bloque_altura <- floor(altura / n_filas)
      bloque_ancho  <- floor(ancho  / n_cols)
      
      caracteristicas_bloques <- c()
      
      # i recorre filas (vertical), k recorre columnas (horizontal)
      for (i in 0:(n_filas - 1)) {
        for (k in 0:(n_cols - 1)) {
          
          fila_inicio <- i * bloque_altura + 1
          fila_fin    <- ifelse(i == n_filas - 1, altura, (i + 1) * bloque_altura)
          
          col_inicio  <- k * bloque_ancho + 1
          col_fin     <- ifelse(k == n_cols - 1, ancho,  (k + 1) * bloque_ancho)
          
          bloque_H <- H_channel[fila_inicio:fila_fin, col_inicio:col_fin]
          bloque_V <- V_channel[fila_inicio:fila_fin, col_inicio:col_fin]
          
          mediana_H <- median(bloque_H, na.rm = TRUE)
          sd_V <- sd(as.vector(bloque_V), na.rm = TRUE)
          # porcentaje_brillantes <- sum(bloque_V > 0.9) / length(bloque_V) * 100
          
          caracteristicas_bloques <- c(caracteristicas_bloques, mediana_H, sd_V)
        }
      }
      
      features_list[[j]] <- caracteristicas_bloques
      
    }, error = function(e) {
      cat("Error leyendo:", df_datos$ruta[j], "\n")
      features_list[[j]] <- rep(NA, n_filas * n_cols * 2)
    })
  }
  
  features_matrix <- do.call(rbind, features_list)
  
  colnames(features_matrix) <- paste0(
    "Bloque_",
    rep(1:(n_filas * n_cols), each = 2),
    c("_Mediana_H", "_SD_V")
  )
  
  df_final <- cbind(df_datos, features_matrix)
  df_final$etiqueta <- as.factor(df_final$etiqueta)
  return(df_final)
}
```


```{r}
datos_train_multi_bloques <- extraer_caracteristicas_bloques(datos_train_multi_gradientes)
datos_test_multi_bloques <- extraer_caracteristicas_bloques(datos_test_multi_gradientes)
```

```{r}
datos_long_H <- datos_train_multi_bloques |>
  select(etiqueta,
         Bloque_1_Mediana_H,
         Bloque_2_Mediana_H,
         Bloque_3_Mediana_H) |>
  pivot_longer(cols = starts_with("Bloque"),
               names_to = "Bloque",
               values_to = "Mediana_H")

datos_long_H$clase <- factor(datos_long_H$etiqueta,
                            levels=c(0,1,2),
                            labels=c("Noche","Día","Crepúsculo"))

ggplot(datos_long_H, aes(x = Bloque, y = Mediana_H, fill = clase)) +
  geom_boxplot() +
  scale_fill_manual(values = c("#104E8B", "#C7D9F5", "#FFB347")) +
  theme_minimal() +
  labs(title = "Mediana del tono (H) por bloque",
       y = "Mediana H",
       x = "Bloque (arriba / medio / abajo)")
```

```{r}
datos_long_SD <- datos_train_multi_bloques |>
  select(etiqueta,
         Bloque_1_SD_V,
         Bloque_2_SD_V,
         Bloque_3_SD_V) |>
  pivot_longer(cols = starts_with("Bloque"),
               names_to = "Bloque",
               values_to = "SD_V")

datos_long_SD$clase <- factor(datos_long_SD$etiqueta,
                             levels=c(0,1,2),
                             labels=c("Noche","Día","Crepúsculo"))

ggplot(datos_long_SD, aes(x = Bloque, y = SD_V, fill = clase)) +
  geom_boxplot() +
  scale_fill_manual(values = c("#104E8B", "#C7D9F5", "#FFB347")) +
  theme_minimal() +
  labs(title = "Variabilidad de brillo (SD_V) por bloque",
       y = "SD del canal V",
       x = "Bloque")
```


```{r}
# entrenar modelo con todas las caracteristicas hasta gradientes bandas horizontales + caracteristicas de bloques (3x1)
train_x_multi_bloques <- datos_train_multi_bloques[, c("R_mediana", "G_mediana", "B_mediana","H_cos_mediana", "H_sin_mediana","S_mediana", "V_mediana", "SD_V","Tonos_calidos", "Gradiente_V", 
                                                        grep("^Bloque_", colnames(datos_train_multi_bloques), value = TRUE))]
test_x_multi_bloques <- datos_test_multi_bloques[, c("R_mediana", "G_mediana", "B_mediana","H_cos_mediana", "H_sin_mediana","S_mediana", "V_mediana", "SD_V","Tonos_calidos", "Gradiente_V", 
                                                         grep("^Bloque_", colnames(datos_test_multi_bloques), value = TRUE))]
train_y_multi_bloques <- as.factor(datos_train_multi_bloques$etiqueta)
test_y_multi_bloques  <- as.factor(datos_test_multi_bloques$etiqueta)

set.seed(42)
rf_model_multi_bloques <- randomForest(x = train_x_multi_bloques,y = train_y_multi_bloques,ntree = 100,importance = TRUE)
# Predecir en el conjunto de prueba
predicciones_rf_multi_bloques <- predict(rf_model_multi_bloques,newdata = test_x_multi_bloques)
# Matriz de confusión
cm_rf_multi_bloques <- confusionMatrix(predicciones_rf_multi_bloques,test_y_multi_bloques)
print(cm_rf_multi_bloques)

cat("Precisión del modelo Random Forest con todas las características + Características de bloques para 3 clases (Día, Noche, Crepúsculo):", cm_rf_multi_bloques$overall['Accuracy'] * 100, "%\n")
#sacar importancia del Random forest para cada caracteristica
importancia_multi_bloques <- importance(rf_model_multi_bloques)
print(importancia_multi_bloques)
```
1.5.2 Modelo RGB + HSV + SD_V + Tonos cálidos +  Gradiente_V + Gradiente_H + Bloque (3 x 1)* （Mediana_H) *（SD_V) 
```{r}
datos_train_multi_bloques2_3x1 <- extraer_caracteristicas_bloques(datos_train_multi_gradientes_hv)
datos_test_multi_bloques2_3x1  <- extraer_caracteristicas_bloques(datos_test_multi_gradientes_hv)
```

```{r}
datos_long_H <- datos_train_multi_bloques2_3x1 |>
  select(etiqueta,
         Bloque_1_Mediana_H,
         Bloque_2_Mediana_H,
         Bloque_3_Mediana_H) |>
  pivot_longer(cols = starts_with("Bloque"),
               names_to = "Bloque",
               values_to = "Mediana_H")

datos_long_H$clase <- factor(datos_long_H$etiqueta,
                            levels=c(0,1,2),
                            labels=c("Noche","Día","Crepúsculo"))

ggplot(datos_long_H, aes(x = Bloque, y = Mediana_H, fill = clase)) +
  geom_boxplot() +
  scale_fill_manual(values = c("#104E8B", "#C7D9F5", "#FFB347")) +
  theme_minimal() +
  labs(title = "Mediana del tono (H) por bloque (modelo Gradiente + Bloques)",
       y = "Mediana H",
       x = "Bloque (arriba / medio / abajo)")
```

```{r}
datos_long_SD <- datos_train_multi_bloques2_3x1 |>
  select(etiqueta,
         Bloque_1_SD_V,
         Bloque_2_SD_V,
         Bloque_3_SD_V) |>
  pivot_longer(cols = starts_with("Bloque"),
               names_to = "Bloque",
               values_to = "SD_V")

datos_long_SD$clase <- factor(datos_long_SD$etiqueta,
                             levels=c(0,1,2),
                             labels=c("Noche","Día","Crepúsculo"))

ggplot(datos_long_SD, aes(x = Bloque, y = SD_V, fill = clase)) +
  geom_boxplot() +
  scale_fill_manual(values = c("#104E8B", "#C7D9F5", "#FFB347")) +
  theme_minimal() +
  labs(title = "Variabilidad de brillo por bloque (modelo Gradiente + Bloques)",
       y = "SD del canal V",
       x = "Bloque")
```

```{r}
# entrenar modelo con todas las caracteristicas hasta gradientes bandas horizontales + caracteristicas de bloques (3x1)
train_x_multi_bloques2_3x1 <- datos_train_multi_bloques2_3x1[, c("R_mediana", "G_mediana", "B_mediana","H_cos_mediana", "H_sin_mediana","S_mediana", "V_mediana", "SD_V","Tonos_calidos", "Gradiente_H","Gradiente_V", 
                                                        grep("^Bloque_", colnames(datos_train_multi_bloques2_3x1), value = TRUE))]
test_x_multi_bloques2_3x1 <- datos_test_multi_bloques2_3x1[, c("R_mediana", "G_mediana", "B_mediana","H_cos_mediana", "H_sin_mediana","S_mediana", "V_mediana", "SD_V","Tonos_calidos", "Gradiente_H","Gradiente_V", 
                                                         grep("^Bloque_", colnames(datos_test_multi_bloques2_3x1), value = TRUE))]
train_y_multi_bloques2_3x1 <- as.factor(datos_train_multi_bloques2_3x1$etiqueta)
test_y_multi_bloques2_3x1  <- as.factor(datos_test_multi_bloques2_3x1$etiqueta)

set.seed(42)
rf_model_multi_bloques2_3x1 <- randomForest(x = train_x_multi_bloques2_3x1,y = train_y_multi_bloques2_3x1,ntree = 100,importance = TRUE)
# Predecir en el conjunto de prueba
predicciones_rf_multi_bloques2_3x1 <- predict(rf_model_multi_bloques2_3x1,newdata = test_x_multi_bloques2_3x1)
# Matriz de confusión
cm_rf_multi_bloques2_3x1 <- confusionMatrix(predicciones_rf_multi_bloques2_3x1,test_y_multi_bloques2_3x1)
print(cm_rf_multi_bloques2_3x1)

cat("Precisión del modelo Random Forest con todas las características + Características de bloques para 3 clases (Día, Noche, Crepúsculo):", cm_rf_multi_bloques2_3x1$overall['Accuracy'] * 100, "%\n")
#sacar importancia del Random forest para cada caracteristica
importancia_multi_bloques2_3x1 <- importance(rf_model_multi_bloques2_3x1)
print(importancia_multi_bloques2_3x1)
```
1.6.1 Modelo RGB + HSV + SD_V + Tonos cálidos +  Gradiente_V + Bloque (3 x 1) ** （Mediana_H) *（SD_V)  (oscuros/brillantes)
```{r}
# proporcion de pixeles extremos por bloque (3x1: arriba/medio/abajo)
extraer_pixeles_extremos_bloques <- function(df_datos, n_filas = 3, n_cols = 1) {

  features_list <- vector("list", nrow(df_datos))

  for (j in 1:nrow(df_datos)) {
    tryCatch({

      img <- readJPEG(df_datos$ruta[j])

      if (length(dim(img)) == 3) {
        r <- img[,,1]
        g <- img[,,2]
        b <- img[,,3]

        hsv_vals <- rgb_a_hsv(as.vector(r), as.vector(g), as.vector(b))
        V_channel <- matrix(hsv_vals[, 3], nrow = nrow(r), ncol = ncol(r))
      } else {
        # si la imagen no es RGB, dejamos V en 0 para no romper
        V_channel <- matrix(0, nrow = nrow(img), ncol = ncol(img))
      }

      altura <- nrow(V_channel)
      ancho  <- ncol(V_channel)

      # n_filas controla SOLO filas (bandas horizontales)
      bloque_altura <- floor(altura / n_filas)

      caracteristicas_bloques <- numeric(n_filas * 2)

      for (i in 0:(n_filas - 1)) {

        fila_inicio <- i * bloque_altura + 1
        fila_fin    <- if (i == n_filas - 1) altura else (i + 1) * bloque_altura

        # una sola columna: toda la anchura
        bloque_V <- V_channel[fila_inicio:fila_fin, 1:ancho]

        total_pixeles_bloque <- length(bloque_V)
        pixeles_oscuros      <- sum(bloque_V < 0.1, na.rm = TRUE)
        pixeles_brillantes   <- sum(bloque_V > 0.9, na.rm = TRUE)

        proporcion_oscuros    <- (pixeles_oscuros / total_pixeles_bloque) * 100
        proporcion_brillantes <- (pixeles_brillantes / total_pixeles_bloque) * 100

        idx <- i * 2 + 1
        caracteristicas_bloques[idx]     <- proporcion_oscuros
        caracteristicas_bloques[idx + 1] <- proporcion_brillantes
      }

      features_list[[j]] <- caracteristicas_bloques

    }, error = function(e) {
      cat("Error leyendo:", df_datos$ruta[j], "\n")
      features_list[[j]] <- rep(NA, n_filas * 2)
    })
  }

  features_matrix <- do.call(rbind, features_list)

  # nombres: Bloque_1, Bloque_2, Bloque_3 (arriba/medio/abajo)
  colnames(features_matrix) <- paste0(
    "Bloque_", rep(1:n_filas, each = 2),
    c("_Proporcion_Oscuros", "_Proporcion_Brillantes")
  )

  df_final <- cbind(df_datos, features_matrix)
  df_final$etiqueta <- as.factor(df_final$etiqueta)

  return(df_final)
}
```


```{r}
datos_train_multi_extremos <- extraer_pixeles_extremos_bloques(datos_train_multi_bloques)
datos_test_multi_extremos <- extraer_pixeles_extremos_bloques(datos_test_multi_bloques)
```

```{r}
df_osc <- datos_train_multi_extremos %>%
  select(etiqueta, matches("^Bloque_[123]_Proporcion_Oscuros$")) %>%
  pivot_longer(cols = -etiqueta, names_to = "Bloque", values_to = "Porc_Oscuros") %>%
  mutate(
    clase = factor(etiqueta, levels = c(0,1,2), labels = c("Noche","Día","Crepúsculo")),
    Zona = dplyr::recode(
      str_extract(Bloque, "Bloque_\\d"),
      "Bloque_1" = "Arriba",
      "Bloque_2" = "Medio",
      "Bloque_3" = "Abajo"
    )
  )

ggplot(df_osc, aes(x = Zona, y = Porc_Oscuros, fill = clase)) +
  geom_boxplot(alpha = 0.8, outlier.alpha = 0.25) +
  scale_fill_manual(values = c("#104E8B", "#C7D9F5", "#FFB347")) +
  theme_minimal(base_size = 13) +
  labs(
    title = "% de píxeles oscuros por zona de la imagen",
    subtitle = "Variable: Proporcion_Oscuros (píxeles extremos V < 0.1)",
    x = "Zona vertical (Arriba/Medio/Abajo)",
    y = "% Oscuros",
    fill = "Clase"
  )
```



```{r}
df_brill <- datos_train_multi_extremos %>%
  select(etiqueta, matches("^Bloque_[123]_Proporcion_Brillantes$")) %>%
  pivot_longer(cols = -etiqueta, names_to = "Bloque", values_to = "Porc_Brillantes") %>%
  mutate(
    clase = factor(etiqueta, levels = c(0,1,2), labels = c("Noche","Día","Crepúsculo")),
    Zona = dplyr::recode(
      str_extract(Bloque, "Bloque_\\d"),
      "Bloque_1" = "Arriba",
      "Bloque_2" = "Medio",
      "Bloque_3" = "Abajo"
    )
  )

ggplot(df_brill, aes(x = Zona, y = Porc_Brillantes, fill = clase)) +
  geom_boxplot(alpha = 0.8, outlier.alpha = 0.25) +
  scale_fill_manual(values = c("#104E8B", "#C7D9F5", "#FFB347")) +
  theme_minimal(base_size = 13) +
  labs(
    title = "% de píxeles brillantes por zona de la imagen",
    subtitle = "Variable: Proporcion_Brillantes (píxeles extremos V > 0.9)",
    x = "Zona vertical (Arriba/Medio/Abajo)",
    y = "% Brillantes",
    fill = "Clase"
  )
```


```{r}
#entrenar modelo con todas las caracteristicas hasta caracteristicas de bloques + proporcion de pixeles extremos por bloque
train_x_multi_extremos <- datos_train_multi_extremos[, c("R_mediana", "G_mediana", "B_mediana","H_cos_mediana", "H_sin_mediana", "S_mediana", "V_mediana", "SD_V", "Tonos_calidos", "Gradiente_V",
                                                         grep("Bloque_", colnames(datos_train_multi_extremos), value = TRUE))]
test_x_multi_extremos <- datos_test_multi_extremos[, c("R_mediana", "G_mediana", "B_mediana", "H_cos_mediana", "H_sin_mediana", "S_mediana", "V_mediana", "SD_V", "Tonos_calidos", "Gradiente_V",
                                                       grep("Bloque_", colnames(datos_test_multi_extremos), value = TRUE))]
train_y_multi_extremos <- datos_train_multi_extremos$etiqueta
test_y_multi_extremos <- datos_test_multi_extremos$etiqueta

set.seed(42)
rf_model_multi_extremos <- randomForest(x = train_x_multi_extremos, y = train_y_multi_extremos, ntree = 100)
# Predecir en el conjunto de prueba
predicciones_rf_multi_extremos <- predict(rf_model_multi_extremos, newdata = test_x_multi_extremos)
# Matriz de confusión
cm_rf_multi_extremos <- confusionMatrix(predicciones_rf_multi_extremos, test_y_multi_extremos)
print(cm_rf_multi_extremos)
cat("Precisión del modelo Random Forest con todas las características + Proporción de píxeles extremos por bloque para 3 clases (Día, Noche, Crepúsculo):", cm_rf_multi_extremos$overall['Accuracy'] * 100, "%\n")

#sacar importancia del Random forest para cada caracteristica
importancia_multi_extremos <- importance(rf_model_multi_extremos)
print(importancia_multi_extremos)

```
1.6.2 Modelo RGB + HSV + SD_V + Tonos cálidos +  Gradiente_V + Gradiente_H + Bloque (3 x 1) ** （Mediana_H) *（SD_V)  (oscuros/brillantes)
```{r}
datos_train_multi_extremos2_3x1 <- extraer_pixeles_extremos_bloques(datos_train_multi_bloques2_3x1)
datos_test_multi_extremos2_3x1 <- extraer_pixeles_extremos_bloques(datos_test_multi_bloques2_3x1)

datos_train_multi_extremos2 <- datos_train_multi_extremos2_3x1
datos_test_multi_extremos2  <- datos_test_multi_extremos2_3x1
```

```{r}
df_osc_162 <- datos_train_multi_extremos2 %>%
  select(etiqueta, matches("^Bloque_[123]_Proporcion_Oscuros$")) %>%
  pivot_longer(cols = -etiqueta, names_to = "Bloque", values_to = "Porc_Oscuros") %>%
  mutate(
    clase = factor(etiqueta, levels = c(0,1,2), labels = c("Noche","Día","Crepúsculo")),
    Zona = dplyr::recode(
      str_extract(Bloque, "Bloque_\\d"),
      "Bloque_1" = "Arriba",
      "Bloque_2" = "Medio",
      "Bloque_3" = "Abajo"
    )
  )

ggplot(df_osc_162, aes(x = Zona, y = Porc_Oscuros, fill = clase)) +
  geom_boxplot(alpha = 0.8, outlier.alpha = 0.25) +
  scale_fill_manual(values = c("#104E8B", "#C7D9F5", "#FFB347")) +
  theme_minimal(base_size = 13) +
  labs(
    title = "% de píxeles oscuros por zona (Modelo 1.6.2)",
    subtitle = "Proporcion_Oscuros (V < 0.1) por bloque 3x1",
    x = "Zona vertical (Arriba/Medio/Abajo)",
    y = "% Oscuros",
    fill = "Clase"
  )
```

```{r}
df_brill_162 <- datos_train_multi_extremos2 %>%
  select(etiqueta, matches("^Bloque_[123]_Proporcion_Brillantes$")) %>%
  pivot_longer(cols = -etiqueta, names_to = "Bloque", values_to = "Porc_Brillantes") %>%
  mutate(
    clase = factor(etiqueta, levels = c(0,1,2), labels = c("Noche","Día","Crepúsculo")),
    Zona = dplyr::recode(
      str_extract(Bloque, "Bloque_\\d"),
      "Bloque_1" = "Arriba",
      "Bloque_2" = "Medio",
      "Bloque_3" = "Abajo"
    )
  )

ggplot(df_brill_162, aes(x = Zona, y = Porc_Brillantes, fill = clase)) +
  geom_boxplot(alpha = 0.8, outlier.alpha = 0.25) +
  scale_fill_manual(values = c("#104E8B", "#C7D9F5", "#FFB347")) +
  theme_minimal(base_size = 13) +
  labs(
    title = "% de píxeles brillantes por zona (Modelo 1.6.2)",
    subtitle = "Proporcion_Brillantes (V > 0.9) por bloque 3x1",
    x = "Zona vertical (Arriba/Medio/Abajo)",
    y = "% Brillantes",
    fill = "Clase"
  )
```

```{r}
#entrenar modelo con todas las caracteristicas hasta caracteristicas de bloques + proporcion de pixeles extremos por bloque
train_x_multi_extremos2 <- datos_train_multi_extremos2[, c("R_mediana", "G_mediana", "B_mediana","H_cos_mediana", "H_sin_mediana", "S_mediana", "V_mediana", "SD_V", "Tonos_calidos", "Gradiente_H","Gradiente_V",
                                                         grep("Bloque_", colnames(datos_train_multi_extremos2), value = TRUE))]
test_x_multi_extremos2 <- datos_test_multi_extremos2[, c("R_mediana", "G_mediana", "B_mediana", "H_cos_mediana", "H_sin_mediana", "S_mediana", "V_mediana", "SD_V", "Tonos_calidos", "Gradiente_H","Gradiente_V",
                                                       grep("Bloque_", colnames(datos_test_multi_extremos2), value = TRUE))]
train_y_multi_extremos2 <- datos_train_multi_extremos2$etiqueta
test_y_multi_extremos2 <- datos_test_multi_extremos2$etiqueta

set.seed(42)
rf_model_multi_extremos2 <- randomForest(x = train_x_multi_extremos2, y = train_y_multi_extremos2, ntree = 100)
# Predecir en el conjunto de prueba
predicciones_rf_multi_extremos2 <- predict(rf_model_multi_extremos2, newdata = test_x_multi_extremos2)
# Matriz de confusión
cm_rf_multi_extremos2 <- confusionMatrix(predicciones_rf_multi_extremos2, test_y_multi_extremos2)
print(cm_rf_multi_extremos2)
cat("Precisión del modelo Random Forest con todas las características + Proporción de píxeles extremos por bloque para 3 clases (Día, Noche, Crepúsculo):", cm_rf_multi_extremos2$overall['Accuracy'] * 100, "%\n")

#sacar importancia del Random forest para cada caracteristica
importancia_multi_extremos2 <- importance(rf_model_multi_extremos2)
print(importancia_multi_extremos2)

```

Aplicacion de PCA
```{r}
# Selección de Variables 
variables_pca <- c(
  "R_mediana", "G_mediana", "B_mediana", 
  "H_cos_mediana", "H_sin_mediana", "S_mediana", 
  "V_mediana", "SD_V", "Tonos_calidos", "Gradiente_V", "Gradiente_H",
  grep("Bloque_", colnames(datos_train_multi_extremos2), value = TRUE)
)

cat("Total de variables seleccionadas para PCA:", length(variables_pca), "\n")

# Ejecución de PCA
pca_resultado <- prcomp(datos_train_multi_extremos2[, variables_pca], 
                        center = TRUE, 
                        scale. = TRUE)

# Reducción de Dimensionalidad 
# Según los datos, con 8 componentes capturamos aproximadamente el 82% de la varianza
n_comp <- 8
train_pca_x <- as.data.frame(pca_resultado$x[, 1:n_comp])
test_pca_x  <- as.data.frame(predict(pca_resultado, newdata = datos_test_multi_extremos2[, variables_pca])[, 1:n_comp])

# Añadimos la etiqueta para el entrenamiento
train_pca_final <- cbind(train_pca_x, etiqueta = datos_train_multi_extremos2$etiqueta)
```

```{r}
#  Características Originales 
set.seed(42)
rf_original <- randomForest(etiqueta ~ ., 
                            data = datos_train_multi_extremos2[, c(variables_pca, "etiqueta")], 
                            ntree = 100)
pred_original <- predict(rf_original, newdata = datos_test_multi_extremos2[, variables_pca, drop=FALSE])
cm_original <- confusionMatrix(pred_original, datos_test_multi_extremos2$etiqueta)

# Componentes PCA 
set.seed(42)
rf_pca <- randomForest(etiqueta ~ ., 
                       data = train_pca_final, 
                       ntree = 100)
pred_pca <- predict(rf_pca, newdata = test_pca_x)
cm_pca <- confusionMatrix(pred_pca, datos_test_multi_extremos2$etiqueta)
```

```{r}
# Visualización de Matrices 
cat("\n==============================================\n")
cat("MATRIZ DE CONFUSIÓN: CARACTERÍSTICAS ORIGINALES\n")
cat("==============================================\n")
print(cm_original$table)
cat("\nPrecisión Global (Original):", round(cm_original$overall['Accuracy'] * 100, 2), "%\n")

cat("\n==============================================\n")
cat("MATRIZ DE CONFUSIÓN: COMPONENTES PCA (8 PCs)\n")
cat("==============================================\n")
print(cm_pca$table)
cat("\nPrecisión Global (PCA):", round(cm_pca$overall['Accuracy'] * 100, 2), "%\n")

# Comparación por Clase 
tabla_comparativa <- data.frame(
  Clase = rownames(cm_original$byClass),
  F1_Original = round(cm_original$byClass[, "F1"], 4),
  F1_PCA = round(cm_pca$byClass[, "F1"], 4)
)
print("\nComparación del F1-Score por clase:")
print(tabla_comparativa)
```

```{r}
# Ver los primeros componentes
cargas <- as.data.frame(pca_resultado$rotation[, 1:8])

# Ver qué variables influyen más en el PC1
PC1_top <- cargas[order(-abs(cargas$PC1)), ]
print("Variables que más pesan en el PC1:")
head(PC1_top[, 1, drop = FALSE], 10)
```

```{r}

# Modelo con el train completo para luego hacer test con nuestras imágenes

#rm(list=ls())

# Carga de librerías
library(jpeg)
library(class)
library(caret)
library(randomForest)
library(ggplot2)
library(tidyr)
library(plotly)
library(dplyr)
library(stringr)
library(grDevices)
library(magick)

# Ruta base imágenes
ruta_base_imagenes <- "imagenes/train"

# Ruta imágenes día/noche
ruta_noche <- file.path(ruta_base_imagenes, "Temporal/Noche")
ruta_dia <- file.path(ruta_base_imagenes, "Temporal/Día")
ruta_crepusculo <- file.path(ruta_base_imagenes, "Temporal/Crepúsculo")

# Lectura del nombre de las imágenes
archivos_noche <- list.files(path = ruta_noche, pattern = "\\.jpe?g$", full.names = TRUE, recursive = FALSE)
archivos_dia <- list.files(path = ruta_dia, pattern = "\\.jpe?g$", full.names = TRUE, recursive = FALSE)
archivos_crepusculo <- list.files(path = ruta_crepusculo, pattern = "\\.jpe?g$", full.names = TRUE, recursive = FALSE)

# Dataframe de cada clase y su etiqueta (0: noche, 1: día，2:crepúsculo）
df_noche <- data.frame(ruta = archivos_noche, etiqueta = 0)
df_dia <- data.frame(ruta = archivos_dia, etiqueta = 1)
df_crepusculo <- data.frame(ruta=archivos_crepusculo, etiqueta = 2)

# Combinación de los dataframes
datos_train <- rbind(df_noche, df_dia, df_crepusculo)
datos_train$clase <- factor(datos_train$etiqueta,
                            levels=c(0,1,2),
                            labels=c("Noche","Día","Crepusculo"))
```

```{r}
# sacar imagenes que falla
indices_fallidos <- which(predicciones_rf_multi_extremos2 != test_y_multi_extremos2)
imagenes_fallidas <- datos_test_multi_extremos2$ruta[indices_fallidos]
print("Imágenes mal clasificadas:")
length(imagenes_fallidas)

library(magick)
imgs <- image_read(imagenes_fallidas)
grid_imagenes <- image_montage(imgs, 
                               tile = "9x9", 
                               geometry = "x150+10+10", # Tamaño + márgenes
                               shadow = TRUE)

print(grid_imagenes)
```

```{r}
# Extracción de características
source("funciones_extraccion_caracteristicas.R")

####### LECTURA IMÁGENES ########
lista_train <- leer_imagenes(datos_train)

######## MEDIANAS RGB ########
datos_train <- extraer_rgb(datos_train, lista_train)
datos_train <- extraer_hsv(datos_train, lista_train)
datos_train <- extraer_sd_V(datos_train, lista_train)
datos_train <- extraer_tonos_calidos(datos_train, lista_train)
datos_train <- extraer_caracteristicas_bloques(datos_train, lista_train)
datos_train <- extraer_pixeles_extremos_bloques(datos_train, lista_train)
```

```{r}
vars_finales <- c(
  "R_mediana","G_mediana","B_mediana",
  "H_cos_mediana","H_sin_mediana",
  "S_mediana","V_mediana"
)

vars_finales <- c(
  vars_finales,
  grep("^sd_V$", colnames(datos_train), value=TRUE, ignore.case=TRUE),
  grep("Calidos", colnames(datos_train), value=TRUE),
  grep("^Gradiente_V$", colnames(datos_train), value=TRUE),
  grep("^Bloque_", colnames(datos_train), value = TRUE)
)
```

Modelo Completo
```{r}
train_x_multi <- datos_train[, vars_finales]
train_y_multi <- datos_train$etiqueta

set.seed(42)
rf_dia_noche_crep <- randomForest(
  x = train_x_multi,
  y = train_y_multi,
  ntree = 100,
  importance = TRUE
)
```

```{r}
save(rf_dia_noche_crep,vars_finales,file = "rf_dia_noche_crep_full.RData")
```


Modelo con PCA
```{r}
# PCA sobre las mismas variables del FULL
pca_resultado <- prcomp(train_x_multi, center=TRUE, scale.=TRUE)

n_comp <- 8
train_pca <- as.data.frame(pca_resultado$x[, 1:n_comp])
train_pca$etiqueta <- datos_train$etiqueta

set.seed(42)
rf_pca <- randomForest(etiqueta ~ ., data=train_pca, ntree=100)
```

```{r}
save(pca_resultado,rf_pca,vars_finales,n_comp,file = "rf_dia_noche_crep_pca.RData")
```

