---
title: "Clasificación día, noche y amanecer/atardecer"
output: html_document
date: "2026-01-06"
---

```{r setup, include=FALSE}
knitr::opts_chunk$set(echo = TRUE)
rm(list = ls())
```

## Entrenamiento del modelo de clasificación día, noche y amanecer/atardecer
Cargamos las imágenes para el entrenamiento del modelo de clasificación de imágenes en tres categorías: día, noche y amanecer/atardecer.
```{r}
# Ruta base de las imágenes de entrenamiento
ruta_base <- "imagenes"

# Cargamos las imágenes d día, noche y amanecer/atardecer
ruta_dia <- file.path(ruta_base, "daytime")
ruta_noche <- file.path(ruta_base, "nighttime")
ruta_sunrise <- file.path(ruta_base, "daynight/sunrise")

# Lectura de las imágenes
archivos_dia <- list.files(ruta_dia, pattern = "\\.jpe?g$", full.names = TRUE, recursive = FALSE)
archivos_noche <- list.files(ruta_noche, pattern = "\\.jpe?g$", full.names = TRUE, recursive = FALSE)
archivos_sunrise <- list.files(ruta_sunrise, pattern = "\\.jpe?g$", full.names = TRUE, recursive = FALSE)

# Dataframe de cada clase y etiquetamos día (1), noche (0) y sunrise (2)
df_dia <- data.frame(ruta = archivos_dia, etiqueta = 1)
df_noche <- data.frame(ruta = archivos_noche, etiqueta = 0)
df_sunrise <- data.frame(ruta = archivos_sunrise, etiqueta = 2)

# Combinamos los dataframes
datos_imagenes <- rbind(df_dia, df_noche, df_sunrise)

# Dividimos en conjunto de entrenamiento y test
set.seed(123)  # Para reproducibilidad
indices_entrenamiento <- createDataPartition(datos_imagenes$etiqueta, p = 0.8, list = FALSE)
datos_train <- datos_imagenes[indices_entrenamiento, ]
datos_test <- datos_imagenes[-indices_entrenamiento, ]
```

Lectura de imágenes.
```{r}
# Cargamos las funciones de lectura y extracción de características
source("funciones_extraccion_caracteristicas.R")

# Lectura de imágenes
lista_train <- leer_imagenes(datos_train)
lista_test <- leer_imagenes(datos_test)
```

Extracción de características de las imágenes.
```{r}
# Extraemos las características de las imágenes
datos_train_final <- datos_train %>% extraer_rgb(lista_train) %>% extraer_hsv(lista_train) %>% extraer_sd_V(lista_train) %>% extraer_tonos_calidos(lista_train) %>% extraer_gradientes_hv(lista_train) %>% extraer_gradientes_horizontales(lista_train) %>% extraer_caracteristicas_bloques(lista_train) %>% extraer_pixeles_extremos_bloques(lista_train)

datos_test_final <- datos_test %>% extraer_rgb(lista_test) %>% extraer_hsv(lista_test) %>% extraer_sd_V(lista_test) %>% extraer_tonos_calidos(lista_test) %>% extraer_gradientes_hv(lista_test) %>% extraer_gradientes_horizontales(lista_test) %>% extraer_caracteristicas_bloques(lista_test) %>% extraer_pixeles_extremos_bloques(lista_test)
```
Entrenamiento del modelo de clasificación.
```{r}
# Cargamos la librería para el modelo
library(randomForest)

# Entrenamos el modelo de clasificación
set.seed(123)
modelo_clasificacion <- randomForest(as.factor(etiqueta) ~ ., data = datos_train_final %>% select(-ruta), ntree = 100)

# Predecimos en el conjunto de test
predicciones <- predict(modelo_clasificacion, newdata = datos_test_final %>% select(-ruta))

# Matriz de confusión
matriz_confusion <- table(datos_test_final$etiqueta, predicciones)
print(matriz_confusion)

# Calculamos la precisión del modelo
precision <- sum(diag(matriz_confusion)) / sum(matriz_confusion)
cat("Precisión del modelo de clasificación día, noche y amanecer/atardecer:", precision, "\n")
```
## Entrenamiento del modelo de clasificación nublado y despejado
Entrenamos un modelo de clasificación para distinguir entre imágenes de día nublado y despejado.
```{r}
ruta_base2 <- "clouds_train"
ruta_despejado <- file.path(ruta_base2, "despejado")
ruta_nublado <- file.path(ruta_base2, "nublado")

archivos_despejado <- list.files(ruta_despejado, pattern = "\\.jpe?g$", full.names = TRUE, recursive = FALSE)
archivos_nublado <- list.files(ruta_nublado, pattern = "\\.jpe?g$", full.names = TRUE, recursive = FALSE)

df_despejado <- data.frame(ruta = archivos_despejado, etiqueta = 1)
df_nublado <- data.frame(ruta = archivos_nublado, etiqueta = 0)

datos_imagenes2 <- rbind(df_despejado, df_nublado)

set.seed(123)
indices_entrenamiento2 <- createDataPartition(datos_imagenes2$etiqueta, p = 0.8, list = FALSE)
datos_train2 <- datos_imagenes2[indices_entrenamiento2, ]
datos_test2 <- datos_imagenes2[-indices_entrenamiento2, ]
```

Lectura de imágenes.
```{r}
lista_train2 <- leer_imagenes(datos_train2)
lista_test2 <- leer_imagenes(datos_test2)
```

Extracción de características de las imágenes.
```{r}
datos_train_final2 <- datos_train2 %>% extraer_rgb(lista_train2) %>% extraer_hsv(lista_train2) %>% extraer_sd_V(lista_train2) %>% extraer_tonos_calidos(lista_train2) %>% extraer_gradientes_hv(lista_train2) %>% extraer_gradientes_horizontales(lista_train2) %>% extraer_ratio_azul(lista_train2) %>% extraer_brillo_contraste(lista_train2)

datos_test_final2 <- datos_test2 %>% extraer_rgb(lista_test2) %>% extraer_hsv(lista_test2) %>% extraer_sd_V(lista_test2) %>% extraer_tonos_calidos(lista_test2) %>% extraer_gradientes_hv(lista_test2) %>% extraer_gradientes_horizontales(lista_test2)  %>% extraer_ratio_azul(lista_test2) %>% extraer_brillo_contraste(lista_test2)
```
Entrenamiento del modelo de clasificación.
```{r}
set.seed(123)
modelo_clasificacion2 <- randomForest(as.factor(etiqueta) ~ ., data = datos_train_final2 %>% select(-ruta), ntree = 100)
predicciones2 <- predict(modelo_clasificacion2, newdata = datos_test_final2 %>% select(-ruta))
matriz_confusion2 <- table(datos_test_final2$etiqueta, predicciones2)
print(matriz_confusion2)
precision2 <- sum(diag(matriz_confusion2)) / sum(matriz_confusion2)
cat("Precisión del modelo de clasificación despejado y nublado:", precision2, "\n")

# Importancia de las características
importancia_caracteristicas <- importance(modelo_clasificacion2)
print(importancia_caracteristicas)
```


