---
title: "soleado_nublado_dia"
output: html_document
date: "2025-12-27"
---

```{r setup, include=FALSE}
knitr::opts_chunk$set(echo = TRUE)
rm(list = ls())
```

Vamos a diferenciar los días despejados de aquellos nublados.
Para ello cargamos todas las imágenes destinadas a entrenamiento, que además ya preprocesadas, y reservaremos un 20% para validación.
```{r}
library(jpeg)
library(class)
library(caret)
library(randomForest)
library(magick)

# Definir la ruta base
ruta_base_imagenes <- "imagenes_recortadas/train/Meteorológico"

# lectura de las imágenes de Nublado
ruta_cloudy <- file.path(ruta_base_imagenes, "Nublado")
archivos_cloudy <- list.files(
  path = ruta_cloudy,
  pattern = "\\.jpe?g$",
  full.names = TRUE,
  recursive = FALSE
)

df_cloudy <- data.frame(
  ruta = archivos_cloudy,
  etiqueta = 0 # nublado
)


# Leer y etiquetar imágenes del subdirectorio Despejado

ruta_shine <- file.path(ruta_base_imagenes, "Despejado")
archivos_shine <- list.files(
  path = ruta_shine,
  pattern = "\\.jpe?g$",
  full.names = TRUE,
  recursive = FALSE
)

df_shine <- data.frame(
  ruta = archivos_shine,
  etiqueta = 1 # despejado
)

# lectura de las imágenes 

datos_imagenes <- rbind(df_cloudy, df_shine)

set.seed(42) 

indices_entrenamiento <- createDataPartition(
  y = datos_imagenes$etiqueta,
  p = 0.8,
  list = FALSE 
)

# Crear los conjuntos de datos de TRAIN y VALIDATION
datos_train <- datos_imagenes[indices_entrenamiento, ]
datos_validation <- datos_imagenes[-indices_entrenamiento, ]


```
Probamos como primeras características RGB:

```{r}
# cargamos las funciones de lectura y extracción de características de imágenes
source("funciones_extraccion_caracteristicas.R")

# leemos las imágenes
lista_train <- leer_imagenes(datos_train)
lista_validation <- leer_imagenes(datos_validation)

# añadimos las medianas de R, G, y B 
datos_train <- extraer_rgb(datos_train, lista_train)
datos_validation <- extraer_rgb(datos_validation, lista_validation)
```

```{r}
# Entrenar el modelo Random Forest con características RGB
modelo_rf_rgb <- randomForest(
  etiqueta ~ R_mediana + G_mediana + B_mediana,
  data = datos_train,
  ntree = 100
)
# Evaluar el modelo en el conjunto de prueba
predicciones_rgb <- predict(modelo_rf_rgb, newdata = datos_validation)
confusionMatrix(predicciones_rgb, datos_validation$etiqueta)
```

```{r}
mal_clasificados <- datos_validation[predicciones_rgb != datos_validation$etiqueta, ]
rutas_mal_clasificados <- mal_clasificados$ruta
for (i in 1:length(rutas_mal_clasificados)){
  plot(image_read(rutas_mal_clasificados[i]))
}
```


```{r}
# Probar a extraer características del espacio HSV
datos_train <- extraer_hsv(datos_train, lista_train)
datos_validation <- extraer_hsv(datos_validation, lista_validation)
```

Entrenamos y evaluamos el modelo con las caracteristicas HSV
```{r}
# Entrenar el modelo Random Forest con características HSV
modelo_rf_hsv <- randomForest(
  etiqueta ~ H_cos_mediana + H_sin_mediana + S_mediana + V_mediana,
  data = datos_train,
  ntree = 100
)
# Evaluar el modelo en el conjunto de prueba
predicciones_hsv <- predict(modelo_rf_hsv, newdata = datos_validation)
confusionMatrix(predicciones_hsv, datos_validation$etiqueta)
```
Vemos cuáles ha clasificado mal:
```{r}
mal_clasificados <- datos_validation[predicciones_hsv != datos_validation$etiqueta, ]
ruta_mal_clasificados <- mal_clasificados$ruta 
for (ruta in ruta_mal_clasificados){
  plot(as.raster(lista_validation[[ruta]]))
}
```

Entrenamos y evaluamos el modelo con las caracteristicas RGB+HSV
```{r}
# Entrenar el modelo Random Forest con características combinadas
modelo_rf_completo <- randomForest(
  etiqueta ~ R_mediana + G_mediana + B_mediana + H_cos_mediana + H_sin_mediana + S_mediana + V_mediana,
  data = datos_train,
  ntree = 100
)
# Evaluar el modelo en el conjunto de prueba
predicciones_completo <- predict(modelo_rf_completo, newdata = datos_validation)
confusionMatrix(predicciones_completo, datos_validation$etiqueta)
modelo_rf_completo$importance
```


Representamos las caracterísiticas:

```{r}
library(ggplot2)
library(tidyr)
```


```{r}

# Transformar datos a formato largo para plotear 
datos_long <- pivot_longer(datos_train, cols = c("R_mediana", "G_mediana", "B_mediana"), 
                           names_to = "Feature", values_to = "Valor")

ggplot(datos_long, aes(x = Feature, y = Valor, fill = etiqueta)) +
  geom_boxplot() +
  scale_fill_manual(values = c("grey", "skyblue"), labels = c("Nublado", "Soleado")) +
  labs(title = "Separación de Clases usando RGB",
       y = "Intensidad Mediana (0-1)") +
  theme_minimal()
```


```{r}
# Transformar datos a formato largo para plotear 
datos_long_hsv <- pivot_longer(datos_train, cols = c("H_cos_mediana", "H_sin_mediana", "S_mediana", "V_mediana"), 
                           names_to = "Feature", values_to = "Valor")

ggplot(datos_long_hsv, aes(x = Feature, y = Valor, fill = etiqueta)) +
  geom_boxplot() +
  scale_fill_manual(values = c("grey", "skyblue"), labels = c("Nublado", "Soleado")) +
  labs(title = "Separación de Clases usando RGB",
       y = "Intensidad Mediana (0-1)") +
  theme_minimal()
```


```{r}
# Extraer característica ratio azul para los conjuntos de entrenamiento y prueba
datos_train <- extraer_ratio_azul(datos_train, lista_train)
datos_validation <- extraer_ratio_azul(datos_validation, lista_validation)
# Entrenar el modelo Random Forest con características RGB
modelo_ratio_azul <- randomForest(
  etiqueta ~ Ratio_Azul,
  data = datos_train,
  ntree = 100
)
# Evaluar el modelo en el conjunto de prueba
predicciones_ratio_azul <- predict(modelo_ratio_azul, newdata = datos_validation)
confusionMatrix(predicciones_ratio_azul, datos_validation$etiqueta)
```

Probamos un modelo con características S y ratio de azul:

```{r}
# Entrenar el modelo Random Forest con características RGB
modelo_s_azul <- randomForest(
  etiqueta ~ S_mediana + Ratio_Azul,
  data = datos_train,
  ntree = 100
)
# Evaluar el modelo en el conjunto de prueba
predicciones_s_azul <- predict(modelo_s_azul, newdata = datos_validation)
confusionMatrix(predicciones_s_azul, datos_validation$etiqueta)
```

```{r}
modelo_mas_completo <- randomForest(
  etiqueta ~ R_mediana + G_mediana + B_mediana + H_cos_mediana + H_sin_mediana + S_mediana + V_mediana + Ratio_Azul,
  data = datos_train,
  ntree = 100,
)
# Evaluar el modelo en el conjunto de prueba
predicciones_mas_completas <- predict(modelo_mas_completo, newdata = datos_validation)
confusionMatrix(predicciones_mas_completas, datos_validation$etiqueta)
modelo_mas_completo$importance
```
## Entrenamiento modelo final
Entrenamos un modelo con las características que hemos decidido usando todo el conjunto train para mejorar su desempeño en nuestras imágenes.  
```{r}
rf_despejado_nublado <- randomForest(
  etiqueta ~ R_mediana + G_mediana + B_mediana + H_cos_mediana + H_sin_mediana + S_mediana + V_mediana + Ratio_Azul,
  data = rbind(datos_validation,datos_train),
  ntree = 100,
  importance=TRUE
)
importance(rf_despejado_nublado)
# Por el gini y mean decrease accuracy parece que todas son relevantes
# Lo guardo para usar luego en el rmd test, aunque también se puede hacer el test aquí
# save(rf_despejado_nublado, file = "datosR/rf_despejado_nublado.RData")
```


### validation con nuestras fotos

Cargamos, leemos y etiquetamos los datos: 

```{r}
# Definir la ruta base
ruta_base_imagenes_validation <- "Soleado_Nublado"

# lectura de las imagenes de Nublado
ruta_cloudy_validation <- file.path(ruta_base_imagenes_validation, "Nublado")
archivos_cloudy_validation <- list.files(
  path = ruta_cloudy_validation,
  pattern = "\\.jpe?g$",
  full.names = TRUE,
  recursive = FALSE
)

df_cloudy_validation <- data.frame(
  ruta = archivos_cloudy_validation,
  etiqueta = 0 # Cloudy
)


# Leer y etiquetar imágenes del subdirectorio Despejado

ruta_shine_validation <- file.path(ruta_base_imagenes_validation, "Despejado")
archivos_shine_validation <- list.files(
  path = ruta_shine_validation,
  pattern = "\\.jpe?g$",
  full.names = TRUE,
  recursive = FALSE
)

df_shine_validation <- data.frame(
  ruta = archivos_shine_validation,
  etiqueta = 1 # Shine
)

# lectura de las imagenes 
datos_imagenes_validation <- rbind(df_cloudy_validation, df_shine_validation)

# leemos las imágenes y les pasamos un filtro
lista <- leer_imagenes(datos_imagenes_validation)

SoloCieloVersionada <- function(df, lista, corte, girar=FALSE, ploteamos = FALSE){
  
  # creamos lista vacía donde almacenaremos las imagenes filtradas
  lista2 <- list()
  
  # definimos el kernel
  k <- matrix(c(-1,-1,-1,-1,8,-1,-1,-1,-1), ncol = 3, nrow = 3)
  
  for(ruta in df$ruta){
    img <- lista[[ruta]]
    img <- image_scale(img,"501x501!")
    # aplicamos el filtro
    imgf <- img %>% image_convolve(kernel = k)
    # pasamos a escala de grises
    imgf <- imgf %>% image_quantize(colorspace = 'gray') %>% image_data(channels = 'gray')
    imgf <- as.numeric(imgf)
    
    # sacamos los colores de la imagen
    rgb_im <- image_data(img, channels = "rgb")
    
    # rotamos si ha sido especificado
    if(girar){
      imgf<- aperm(imgf,c(2,1,3))
      rgb_im <- aperm(rgb_im, c(2,3,1))
    } else{
      rgb_im <- aperm(rgb_im,c(3,2,1))
    }
    
    rgb_num <- as.integer(rgb_im)/255
    dim(rgb_num) <- dim(rgb_im)
    rgb_final <- rgb_num
    
    # tapar con negro partes no identificadas como cielo
    for(i in seq(51, 501, by=50)){
      for(j in seq(51, 501, by=50)){
          a <- sum(as.numeric(imgf[(j-50):j,(i-50):i,1]))
        if(a>corte){
          rgb_final[(j-50):nrow(rgb_num),(i-50):i,] <- 0 
        }
        # Intentar volver a mostrar trozos de cielo que igual 
        # tienen algo que no es cielo arriba
        b <- sum(rgb_num[(j-50):j,(i-50):i,3])
        if(b>1300&a<0.8*corte){
          rgb_final[(j-50):nrow(rgb_num),(i-50):i,] <- rgb_num[(j-50):nrow(rgb_num),(i-50):i,]
        }
      }
    }
    
    # sacamos por pantalla el resultado si así se pide
    if(ploteamos){plot(as.raster(rgb_final)) }
    
    # añadimos la imagen filtrada a la lista
    lista2[[ruta]] <- rgb_final
    
  }
  
  # devolvemos la lista con las imágenes filtradas
  return(lista2)

}

# extracción de caracterísitcas
datos_imagenes_validation <- extraer_rgb(datos_imagenes_validation, lista)
datos_imagenes_validation <- extraer_hsv(datos_imagenes_validation, lista)
datos_imagenes_validation <- extraer_ratio_azul(datos_imagenes_validation, lista)
```


```{r}
SoloCieloVersionada <- function(df, lista, corte, girar=FALSE, ploteamos = FALSE){
  
  # creamos lista vacía donde almacenaremos las imagenes filtradas
  lista2 <- list()
  
  # definimos el kernel
  k <- matrix(c(-1,-1,-1,-1,8,-1,-1,-1,-1), ncol = 3, nrow = 3)
  
  for(ruta in df$ruta){
    img <- image_read(ruta)
    img <- image_scale(img,"501x501!")
    # aplicamos el filtro
    imgf <- img %>% image_convolve(kernel = k)
    # pasamos a escala de grises
    imgf <- imgf %>% image_quantize(colorspace = 'gray') %>% image_data(channels = 'gray')
    imgf <- as.numeric(imgf)
    
    # sacamos los colores de la imagen
    rgb_im <- image_data(img, channels = "rgb")
    
    # rotamos si ha sido especificado
    if(girar){
      imgf<- aperm(imgf,c(2,1,3))
      rgb_im <- aperm(rgb_im, c(2,3,1))
    } else{
      rgb_im <- aperm(rgb_im,c(3,2,1))
    }
    
    rgb_num <- as.integer(rgb_im)/255
    dim(rgb_num) <- dim(rgb_im)
    rgb_final <- rgb_num
    
    # tapar con negro partes no identificadas como cielo
    for(i in seq(51, 501, by=50)){
      for(j in seq(51, 501, by=50)){
          a <- sum(as.numeric(imgf[(j-50):j,(i-50):i,1]))
        if(a>corte){
          rgb_final[(j-50):nrow(rgb_num),(i-50):i,] <- 0 
        }
        # Intentar volver a mostrar trozos de cielo que igual 
        # tienen algo que no es cielo arriba
        b <- sum(rgb_num[(j-50):j,(i-50):i,3])
        if(b>1300&a<0.8*corte){
          rgb_final[(j-50):nrow(rgb_num),(i-50):i,] <- rgb_num[(j-50):nrow(rgb_num),(i-50):i,]
        }
      }
    }
    
    # sacamos por pantalla el resultado si así se pide
    if(ploteamos){plot(as.raster(rgb_final)) }
    
    # añadimos la imagen filtrada a la lista
    lista2[[ruta]] <- rgb_final
    
  }
  
  # devolvemos la lista con las imágenes filtradas
  return(lista2)

}
```


```{r}
# filtramos imágenes y extraemos características de estas 
lista_filtro <- SoloCieloVersionada(datos_imagenes_validation, lista, 130)
datos_imagenes_filtradas <- data.frame(
  ruta = datos_imagenes_validation$ruta,
  etiqueta = datos_imagenes_validation$etiqueta
  )

datos_imagenes_filtradas <- extraer_rgb(datos_imagenes_filtradas, lista_filtro)
datos_imagenes_filtradas <- extraer_hsv(datos_imagenes_filtradas, lista_filtro)
datos_imagenes_filtradas <- extraer_ratio_azul(datos_imagenes_filtradas, lista_filtro)
```

```{r}
predicciones_mas_completas <- predict(modelo_mas_completo, newdata = datos_imagenes_filtradas)
confusionMatrix(predicciones_mas_completas, datos_imagenes_filtradas$etiqueta)
mal_clasificadas <- datos_imagenes_filtradas[predicciones_mas_completas != datos_imagenes_filtradas$etiqueta, ]
for (i in 1:length(mal_clasificadas)){plot(as.raster(lista_filtro[[mal_clasificadas[i,]$ruta]]))}
mal_clasificadas
```


Aplicamos el modelo:

```{r}
predicciones_mas_completas <- predict(modelo_mas_completo, newdata = datos_imagenes_validation)
confusionMatrix(predicciones_mas_completas, datos_imagenes_validation$etiqueta)
modelo_mas_completo$importance
mal_clasificadas <- datos_imagenes_validation[predicciones_hsv != datos_imagenes_validation$etiqueta, ]
rutas_mal_clasificadas <- mal_clasificadas$ruta
```




Probamos solo con el S

```{r}
modelo_s <- randomForest(
  etiqueta ~  S_mediana ,
  data = datos_train,
  ntree = 100
)
# Evaluar el modelo en el conjunto de prueba
predicciones_s <- predict(modelo_s, newdata = datos_validation)
confusionMatrix(predicciones_s, datos_validation$etiqueta)
modelo_s$importance
```


Probamos a incluir al modelo más completo las características brillo y contraste:


```{r}
datos_train <- extraer_brillo_contraste(datos_train, lista_train)
datos_validation <- extraer_brillo_contraste(datos_validation, lista_validation)

modelo_bc <- randomForest(
  etiqueta ~  R_mediana + G_mediana + B_mediana + H_cos_mediana + H_sin_mediana + S_mediana + V_mediana + Ratio_Azul + Brillo + Contraste,
  data = datos_train,
  ntree = 100
)
# Evaluar el modelo en el conjunto de prueba
predicciones_bc <- predict(modelo_bc, newdata = datos_validation)
confusionMatrix(predicciones_bc, datos_validation$etiqueta)
modelo_bc$importance
```
Modelo a guardar (usa todo el train):
```{r}
rf_despejado_nublado <- randomForest(
  etiqueta ~  R_mediana + G_mediana + B_mediana + H_cos_mediana + H_sin_mediana + S_mediana + V_mediana + Ratio_Azul + Brillo + Contraste,
  data = rbind(datos_train,datos_validation),
  ntree = 100,
  importance = TRUE
)
importance(rf_despejado_nublado)

save(rf_despejado_nublado,file="datosR/rf_despejado_nublado.RData")
```


```{r}
modelo_3_mejores <- randomForest(
  etiqueta ~  S_mediana + Ratio_Azul + Contraste,
  data = datos_train,
  ntree = 100
)
# Evaluar el modelo en el conjunto de prueba
predicciones_3_mejores <- predict(modelo_3_mejores, newdata = datos_validation)
confusionMatrix(predicciones_3_mejores, datos_validation$etiqueta)
modelo_3_mejores$importance
```