---
title: "Clasificador metereológico"
output: html_document
date: "2025-12-27"
---

```{r setup, include=FALSE}
knitr::opts_chunk$set(echo = TRUE)
rm(list = ls())
library(jpeg, quietly = T)
library(class, quietly = T)
library(caret, quietly = T)
library(randomForest, quietly = T)
library(magick, quietly = T)
library(tidyr, quietly = T)
library(plotly, quietly = T)
library(ggplot2, quietly = T)
library(GGally, quietly = T)
# cargamos las funciones de lectura y extracción de características de imágenes
source("funciones_extraccion_caracteristicas.R")
```


# Lectura de las imágenes

Vamos a diferenciar los días despejados de aquellos nublados.
Para ello cargamos todas las imágenes destinadas a entrenamiento y reservaremos un 20% para validación.

```{r}
# Definir la ruta base
ruta_base_imagenes <- "imagenes_recortadas/train/Meteorológico"

# lectura de las imágenes de Nublado
ruta_nublado <- file.path(ruta_base_imagenes, "Nublado")
archivos_nublado <- list.files(
  path = ruta_nublado,
  pattern = "\\.jpe?g$",
  full.names = TRUE,
  recursive = FALSE
)

df_nublado <- data.frame(
  ruta = archivos_nublado,
  etiqueta = 0 # nublado
)


# Leer y etiquetar imágenes del subdirectorio Despejado

ruta_despejado <- file.path(ruta_base_imagenes, "Despejado")
archivos_despejado <- list.files(
  path = ruta_despejado,
  pattern = "\\.jpe?g$",
  full.names = TRUE,
  recursive = FALSE
)

df_despejado <- data.frame(
  ruta = archivos_despejado,
  etiqueta = 1 # despejado
)

# lectura de las imágenes 

datos_imagenes <- rbind(df_nublado, df_despejado)

set.seed(42) 

indices_entrenamiento <- createDataPartition(
  y = datos_imagenes$etiqueta,
  p = 0.8,
  list = FALSE 
)

# Crear los conjuntos de datos de TRAIN y VALIDATION
datos_train <- datos_imagenes[indices_entrenamiento, ]
datos_validation <- datos_imagenes[-indices_entrenamiento, ]
```

## Extracción y análisis de características

Para entrenar este nuevo clasificador, que tendrá que distinguir entre cielos nublados y despejados, hemos propuesto un total de 10 características: los valores de los tres canales RGB originales de la imagen, los valores de HSV; descomponiendo el matiz o _hue_ (H) en sus valores de seno y coseno (ya que al ser H un ángulo no es conveniente tratarlo igual que las variables S y V), el brillo, el contraste y el ratio de píxeles azules.

```{r}
# leemos las imágenes
lista_train <- leer_imagenes(datos_train)
lista_validation <- leer_imagenes(datos_validation)

# extraemos las medianas de R, G, y B 
datos_train <- extraer_rgb(datos_train, lista_train)
datos_validation <- extraer_rgb(datos_validation, lista_validation)

# extraemos las medianas del espacio HSV
datos_train <- extraer_hsv(datos_train, lista_train)
datos_validation <- extraer_hsv(datos_validation, lista_validation)

# extraemos las ratios de azul 
datos_train <- extraer_ratio_azul(datos_train, lista_train)
datos_validation <- extraer_ratio_azul(datos_validation, lista_validation)

# extraemos las medianas de brillo y contraste 
datos_train <- extraer_brillo_contraste(datos_train, lista_train)
datos_validation <- extraer_brillo_contraste(datos_validation, lista_validation)

# extraemos los bordes
datos_train <- extraer_sobel(datos_train, lista_train)
datos_validation <- extraer_sobel(datos_validation, lista_validation)
```

```{r}
# Transformar datos a formato largo para representarlos 
datos_long <- pivot_longer(datos_train, cols = c("R_mediana", "G_mediana", "B_mediana"), 
                           names_to = "Feature", values_to = "Valor")

# Representamos los histogramas de las variables
ggplot(datos_long, aes(x = Valor, fill = etiqueta)) +
  geom_histogram(position = "identity", alpha = 0.6, bins = 30) +
  scale_fill_manual(values = c("grey", "skyblue"), labels = c("Nublado", "Despejado")) +
  facet_wrap(~ Feature, scales = "fixed") +
  theme_minimal() +
  labs(title = "Histogramas por canal y clase",
       x = "Valor",
       y = "Frecuencia",
       fill = "Clase")

# Representamos el diagrama de cajas
ggplot(datos_long, aes(x = Feature, y = Valor, fill = etiqueta)) +
  geom_boxplot() +
  scale_fill_manual(values = c("grey", "skyblue"), labels = c("Nublado", "Despejado")) +
  labs(title = "Separación de clases usando las medianas de los canales RGB",
       y = "Intensidad Mediana (0-1)") +
  theme_minimal()
```

Al representar los histogramas de los valores medianos del espacio RGB, vemos que en los 3 casos podríamos considerar que los datos siguen una distribución normal. Si bien es llamativa la alta concentración del valor 0 en el canal R, esto podría deberse simplemente a la ausencia de este color en imágenes del cielo despejado y nublado. También es destacable que, como era de esperar, el canal con valores medianos más altos es el B y también es este canal el que presenta una diferencia entre la distribución de los datos según las clases más apreciable. Una vez comprobada la distribución que siguen nuestros datos, al realizar un diagrama de cajas podemos observar que, efectivamente, el canal B es el que proporciona una distinción mayor entre clases, aunque esta diste de ser completa. 

```{r}
# Representación en el espacio 
fig_hsv <- plot_ly(
  data = datos_train,
  x = ~R_mediana,
  y = ~G_mediana,
  z = ~B_mediana,
  color = ~as.factor(etiqueta),
  colors = c('gray', 'skyblue'),
  type = 'scatter3d',
  mode = 'markers'
)
fig_hsv <- fig_hsv %>% layout(
  scene = list(
    xaxis = list(title = 'R Mediana'),
    yaxis = list(title = 'G Mediana'),
    zaxis = list(title = 'B Mediana')
  ),
  title = 'Distribución de imágenes por valor mediano de los canales RGB'
)
fig_hsv
```
Representando conjuntamente las tres variables en el espacio, podemos observar que, aunque ambas clases se agrupen consistentemente, la frontera de decisión no está claramente definida.


```{r}
# Transformar datos a formato largo para representarlos 
datos_long_hsv <- pivot_longer(
  datos_train, 
  cols = c("H_cos_mediana", "H_sin_mediana", "S_mediana", "V_mediana"), 
  names_to = "Feature", 
  values_to = "Valor"
  )

# Representamos los histogramas de las variables
ggplot(datos_long_hsv, aes(x = Valor, fill = etiqueta)) +
  geom_histogram(position = "identity", alpha = 0.6, bins = 30) +
  scale_fill_manual(values = c("grey", "skyblue"), labels = c("Nublado", "Despejado")) +
  facet_wrap(~ Feature, scales = "fixed") +
  theme_minimal() +
  labs(title = "Histogramas por canal y clase",
       x = "Valor",
       y = "Frecuencia",
       fill = "Clase")

# Representamos el diagrama de cajas
ggplot(datos_long_hsv, aes(x = Feature, y = Valor, fill = etiqueta)) +
  geom_boxplot() +
  scale_fill_manual(values = c("grey", "skyblue"), labels = c("Nublado", "Despejado")) +
  labs(title = "Separación de clases usando HSV",
       y = "Intensidad Mediana (0-1)") +
  theme_minimal()
```
Al representar los histogramas de los 4 valores extraídos de la representación de las imágenes en el espacio HSV, podemos observar que todas, excepto $\cos H$ parecen presentar una distribución normal.
En el diagrama de cajas podemos observar que la mayor distancia entre clases la presenta el canal S.


```{r}
# Representación en el espacio 
fig_hsv <- plot_ly(
  data = datos_train,
  x = ~H_cos_mediana,
  y = ~S_mediana,
  z = ~V_mediana,
  color = ~as.factor(etiqueta),
  colors = c('gray', 'skyblue'),
  type = 'scatter3d',
  mode = 'markers'
)
fig_hsv <- fig_hsv %>% layout(
  scene = list(
    xaxis = list(title = 'cos(H) Mediana'),
    yaxis = list(title = 'S Mediana'),
    zaxis = list(title = 'V Mediana')
  ),
  title = 'Distribución parcial de las imágenes por valor mediano de los canales HSV'
)
fig_hsv

# Representación en el espacio 
fig_hsv <- plot_ly(
  data = datos_train,
  x = ~H_sin_mediana,
  y = ~S_mediana,
  z = ~V_mediana,
  color = ~as.factor(etiqueta),
  colors = c('gray', 'skyblue'),
  type = 'scatter3d',
  mode = 'markers'
)
fig_hsv <- fig_hsv %>% layout(
  scene = list(
    xaxis = list(title = 'sin(H) Mediana'),
    yaxis = list(title = 'S Mediana'),
    zaxis = list(title = 'V Mediana')
  ),
  title = 'Distribución parcial de las imágenes por valor mediano de los canales HSV'
)
fig_hsv
```

Si representamos en el espacio las variables $\cos H$, S,V y después las variables $\sin H$, S,V observaremos que el coseno de la variable H junto con los canales S y V parecen distinguir mejor entre clases que la representación que sustituye el coseno por el seno.


```{r}
# Representamos la relación entre las medianas del cos(H) y sin(H)
ggplot(datos_train, aes(x = H_cos_mediana, y = H_sin_mediana, color = etiqueta)) + 
  geom_jitter(size = 2, alpha = 0.3, width = 0.05, height = 0.05) +
  scale_color_manual(values = c("grey", "skyblue"), 
                     labels = c("Nublado", "Despejado")) + 
  theme_minimal() +
  labs(title = "Relación entre las medianas del coseno y seno del canal H",
       x = "cos(H)",
       y = "sin(H)",
       color = "Clase") +
  coord_fixed()
```
Por último, hemos representado la relación entre las medianas del coseno y seno de los valores del canal H, donde vemos que, la mayoría de valores se agrupan en torno a valores de H entre $\pi$ y $\frac{3}{2}\pi$, sobre todo los puntos de la clase del cielo despejado. Esto es bastante coherente, ya que, sobre todo las imágenes de cielos despejados, contendrán en su mayoría colores azules, los cuales se representan con valores de hue dentro del intervalo 

```{r}
# Transformar datos a formato largo para representarlos 
datos_long_bcr <- pivot_longer(
  datos_train, 
  cols = c( "Ratio_Azul", "Brillo", "Contraste"), 
  names_to = "Feature", values_to = "Valor"
  )

# Representamos los histogramas de las variables
ggplot(datos_long_bcr, aes(x = Valor, fill = etiqueta)) +
  geom_histogram(position = "identity", alpha = 0.6, bins = 30) +
  scale_fill_manual(values = c("grey", "skyblue"), labels = c("Nublado", "Despejado")) +
  facet_wrap(~ Feature, scales = "fixed") +
  theme_minimal() +
  labs(title = "Histogramas por canal y clase",
       x = "Valor",
       y = "Frecuencia",
       fill = "Clase")

# Representamos el diagrama de cajas
ggplot(datos_train, aes(x = Brillo, fill = etiqueta)) +
  geom_boxplot() +
  scale_fill_manual(values = c("grey", "skyblue"), labels = c("Nublado", "Despejado")) +
  labs(title = "Separación de clases usando el brillo",
       y = "Intensidad Mediana (0-1)") +
  theme_minimal() 
```
Como podemos ver en los histogramas, la variable brillo presenta una marcada distribución normal, mientras que las variables contraste y ratio de azul distan mucho de hacerlo, sobre todo el ratio de azul. Es por esto que solo hemos representado el brillo en un diagrama de cajas, que nos demuestra que la variable brillo no es capaz de distinguir claramente entre clases, ya que las medianas de ambas poblaciones están muy próximas y el IQR es bastante similar, lo que denota que el brillo entre imágenes de cielos despejados y cielos nublados es bastante similar. De forma contraria, y aunque no siga una distribución gaussiana, podemos ver en su histograma como el porcentaje de píxeles azules en la imagen distingue claramente entre cielos despejados y nublados, teniendo la mayoría de imágenes de cielos despejados ratios muy altos (cerca del 100%), mientras que la mayoría de cielos nublados tiene ratios muy bajos (cerca del 0%).

```{r}
# Representamos el histograma de la media de la magnitud del operador de Sobel
ggplot(datos_train, aes(x = Sobel_mean, fill = etiqueta)) +
  geom_histogram(position = "identity", alpha = 0.6, bins = 30) +
  scale_fill_manual(values = c("grey", "skyblue"), labels = c("Nublado", "Despejado")) +
  theme_minimal() +
  labs(title = "Histogramas por canal y clase",
       x = "Valor",
       y = "Frecuencia",
       fill = "Clase")

# Representamos la relación entre el ratio de azul y Sobel
ggplot(datos_train, aes(x = Ratio_Azul, y = Sobel_mean, color = etiqueta)) + 
  geom_jitter(size = 2, alpha = 0.3, width = 0.05, height = 0.05) +
  scale_color_manual(values = c("grey", "skyblue"), 
                     labels = c("Nublado", "Despejado")) + 
  theme_minimal() +
  labs(title = "Relación entre el ratio de azul y Sobel",
       x = "Ratio de píxeles azules",
       y = "Media de la magnitud del operador Sobel",
       color = "Clase") 
```
Aunque la distinción no sea clara, en el histograma de la media de la magnitud del operador de Sobel podemos ver que las imágenes de cielos despejados tienden a presentar valores más bajos que aquellos que presentan las imágenes de cielos nublados. 

```{r}
ggpairs(datos_train, 
        columns = 3:13, 
        mapping = aes(color = etiqueta, alpha = 0.5)) +
  scale_color_manual(values = c("gray", "skyblue"), labels = c("Nublado", "Despejado")) +
  scale_fill_manual(values = c("gray",  "skyblue"), labels = c("Nublado", "Despejado")) +
  theme_minimal()

# B_mediana, S_mediana, Ratio_Azul, V_mediana, Sobel
ggpairs(datos_train, 
        columns = c(5,8,9,10,13), 
        mapping = aes(color = etiqueta, alpha = 0.5)) +
  scale_color_manual(values = c("gray", "skyblue"), labels = c("Nublado", "Despejado")) +
  scale_fill_manual(values = c("gray",  "skyblue"), labels = c("Nublado", "Despejado")) +
  theme_minimal()
```



## Aplicación de PCA y selección del modelo


```{r}
set.seed(42)
modelo <- randomForest(
  etiqueta ~  R_mediana + G_mediana + B_mediana + H_cos_mediana + H_sin_mediana + S_mediana + V_mediana + Ratio_Azul + Brillo + Contraste + Sobel_mean,
  data = datos_train,
  ntree = 100
)
# Evaluar el modelo en el conjunto de prueba
predicciones <- predict(modelo, newdata = datos_validation)
confusionMatrix(predicciones, datos_validation$etiqueta)
modelo$importance
```


```{r}
mal_clasificados <- datos_validation[predicciones != datos_validation$etiqueta, ]
par(mfrow=c(2,3), mar=c(0.1, 0.1, 0.1, 0.1))
for (i in 1:dim(mal_clasificados)[1]){
  plot(image_read(mal_clasificados[i, "ruta"]))
  if (mal_clasificados[i, "etiqueta"] == 0){aux <- "Nublado"} else{aux <- "Despejado"}
  legend("top", legend = paste0("Etiqueta real:\n", aux), bg = "transparent", bty = "n")
}
```

Al mostrar las imágenes erróneamente clasificadas, podemos ver que todas las imágenes de cielos nublados mal clasificadas son trozos de la fotografía en los que el cielo está prácticamente (y en algunas, totalmente) despejados. En las imágenes de cielos despejados mal clasificados destacan dos imágenes: una que tiene un gran árbol en medio de la imagen y una en la que se divisa un pájaro. 

```{r}
pca <- prcomp(~ R_mediana + G_mediana + B_mediana + H_cos_mediana + H_sin_mediana + S_mediana + V_mediana + Ratio_Azul + Brillo + Contraste + Sobel_mean,
              data=datos_train, center=TRUE, scale=TRUE)

prop_varianza <- pca$sdev^2 / sum(pca$sdev^2)

ggplot(data = data.frame(prop_varianza, pc = 1:11),
       aes(x = pc, y = prop_varianza)) +
  geom_col(width = 0.3) +
  scale_y_continuous(limits = c(0,1)) +
  theme_bw() +
  labs(x = "Componente principal",
       y = "Prop. de varianza explicada")

prop_varianza_acum <- cumsum(prop_varianza)

ggplot(data = data.frame(prop_varianza_acum, pc = 1:11),
       aes(x = pc, y = prop_varianza_acum, group = 1)) +
  geom_point() +
  geom_line() +
  theme_bw() +
  labs(x = "Componente principal",
       y = "Prop. varianza explicada acumulada")
```



### test con nuestras fotos

Cargamos, leemos y etiquetamos los datos: 

```{r}
# Definir la ruta base
ruta_base_imagenes_validation <- "Despejado_Nublado"

# lectura de las imagenes de Nublado
ruta_nublado_validation <- file.path(ruta_base_imagenes_validation, "Nublado")
archivos_nublado_validation <- list.files(
  path = ruta_nublado_validation,
  pattern = "\\.jpe?g$",
  full.names = TRUE,
  recursive = FALSE
)

df_nublado_validation <- data.frame(
  ruta = archivos_nublado_validation,
  etiqueta = 0 # nublado
)


# Leer y etiquetar imágenes del subdirectorio Despejado

ruta_despejado_validation <- file.path(ruta_base_imagenes_validation, "Despejado")
archivos_despejado_validation <- list.files(
  path = ruta_despejado_validation,
  pattern = "\\.jpe?g$",
  full.names = TRUE,
  recursive = FALSE
)

df_despejado_validation <- data.frame(
  ruta = archivos_despejado_validation,
  etiqueta = 1 # despejado
)

# lectura de las imagenes 
datos_imagenes_validation <- rbind(df_nublado_validation, df_despejado_validation)

# leemos las imágenes y les pasamos un filtro
lista <- leer_imagenes(datos_imagenes_validation)

# extracción de caracterísitcas
datos_imagenes_validation <- extraer_rgb(datos_imagenes_validation, lista)
datos_imagenes_validation <- extraer_hsv(datos_imagenes_validation, lista)
datos_imagenes_validation <- extraer_ratio_azul(datos_imagenes_validation, lista)
```


```{r}
predicciones_mas_completas <- predict(modelo_mas_completo, newdata = datos_imagenes_filtradas)
confusionMatrix(predicciones_mas_completas, datos_imagenes_filtradas$etiqueta)
mal_clasificadas <- datos_imagenes_filtradas[predicciones_mas_completas != datos_imagenes_filtradas$etiqueta, ]
for (i in 1:length(mal_clasificadas)){plot(as.raster(lista_filtro[[mal_clasificadas[i,]$ruta]]))}
mal_clasificadas
```


Aplicamos el modelo:

```{r}
predicciones_mas_completas <- predict(modelo_mas_completo, newdata = datos_imagenes_validation)
confusionMatrix(predicciones_mas_completas, datos_imagenes_validation$etiqueta)
modelo_mas_completo$importance
mal_clasificadas <- datos_imagenes_validation[predicciones_hsv != datos_imagenes_validation$etiqueta, ]
rutas_mal_clasificadas <- mal_clasificadas$ruta
```



