---
title: "soleado_nublado_dia"
output: html_document
date: "2025-12-27"
---

```{r setup, include=FALSE}
knitr::opts_chunk$set(echo = TRUE)
rm(list = ls())
```

Vamos a diferenciar los dias soleado de nublado
Cargamos las imagenes de weather, y cogemos las carpetas Cloudy y Shine. 
```{r}
library(jpeg)
library(class)
library(caret)
library(randomForest)

# Definir la ruta base
ruta_base_imagenes <- "clouds_train"

# lectura de las imagenes de Nublado
ruta_cloudy <- file.path(ruta_base_imagenes, "nublado")
archivos_cloudy <- list.files(
  path = ruta_cloudy,
  pattern = "\\.jpe?g$",
  full.names = TRUE,
  recursive = FALSE
)

df_cloudy <- data.frame(
  ruta = archivos_cloudy,
  etiqueta = 0 # Cloudy
)


# Leer y etiquetar imágenes del subdirectorio Despejado

ruta_shine <- file.path(ruta_base_imagenes, "despejado")
archivos_shine <- list.files(
  path = ruta_shine,
  pattern = "\\.jpe?g$",
  full.names = TRUE,
  recursive = FALSE
)

df_shine <- data.frame(
  ruta = archivos_shine,
  etiqueta = 1 # Shine
)

# lectura de las imagenes 

datos_imagenes <- rbind(df_cloudy, df_shine)


set.seed(42) 

indices_entrenamiento <- createDataPartition(
  y = datos_imagenes$etiqueta,
  p = 0.8,
  list = FALSE 
)

# Crear los conjuntos de datos de TRAIN y TEST
datos_train <- datos_imagenes[indices_entrenamiento, ]
datos_test <- datos_imagenes[-indices_entrenamiento, ]


```
Probamos como primeras caracteristicas RGB:

```{r}
# cargamos las funciones de lectura y extracción de características de imágenes
source("funciones_extraccion_caracteristicas.R")

# leemos las imágenes
lista_train <- leer_imagenes(datos_train)
lista_test <- leer_imagenes(datos_test)

# añadimos las medianas de R, G, y B 
datos_train <- extraer_rgb(datos_train, lista_train)
datos_test <- extraer_rgb(datos_test, lista_test)
```

```{r}
# Entrenar el modelo Random Forest con características RGB
modelo_rf_rgb <- randomForest(
  etiqueta ~ R_mediana + G_mediana + B_mediana,
  data = datos_train,
  ntree = 100
)
# Evaluar el modelo en el conjunto de prueba
predicciones_rgb <- predict(modelo_rf_rgb, newdata = datos_test)
confusionMatrix(predicciones_rgb, datos_test$etiqueta)
```


```{r}
# Probar a extraer caracteristicas del espacio HSV
datos_train <- extraer_hsv(datos_train, lista_train)
datos_test <- extraer_hsv(datos_test, lista_test)
```

Entrenamos y evaluamos el modelo con las caracteristicas HSV
```{r}
# Entrenar el modelo Random Forest con características HSV
modelo_rf_hsv <- randomForest(
  etiqueta ~ H_mediana + S_mediana + V_mediana,
  data = datos_train,
  ntree = 100
)
# Evaluar el modelo en el conjunto de prueba
predicciones_hsv <- predict(modelo_rf_hsv, newdata = datos_test)
confusionMatrix(predicciones_hsv, datos_test$etiqueta)
```
Vemos cual ha clasificado mal
```{r}
misclasificados_hsv <- datos_test[predicciones_hsv != datos_test$etiqueta, ]
misclasificados_hsv 
```

Entrenamos y evaluamos el modelo con las caracteristicas RGB+HSV
```{r}
# Entrenar el modelo Random Forest con características combinadas
modelo_rf_completo <- randomForest(
  etiqueta ~ R_mediana + G_mediana + B_mediana + H_mediana + S_mediana + V_mediana,
  data = datos_train,
  ntree = 100
)
# Evaluar el modelo en el conjunto de prueba
predicciones_completo <- predict(modelo_rf_completo, newdata = datos_test)
confusionMatrix(predicciones_completo, datos_test$etiqueta)
```


Representamos las caracterísiticas:

```{r}
library(ggplot2)
library(tidyr)
```


```{r}

# Transformar datos a formato largo para plotear 
datos_long <- pivot_longer(datos_train, cols = c("R_mediana", "G_mediana", "B_mediana"), 
                           names_to = "Feature", values_to = "Valor")

ggplot(datos_long, aes(x = Feature, y = Valor, fill = etiqueta)) +
  geom_boxplot() +
  scale_fill_manual(values = c("grey", "skyblue"), labels = c("Nublado", "Soleado")) +
  labs(title = "Separación de Clases usando RGB",
       y = "Intensidad Mediana (0-1)") +
  theme_minimal()
```


```{r}
# Transformar datos a formato largo para plotear 
datos_long_hsv <- pivot_longer(datos_train, cols = c("H_mediana", "S_mediana", "V_mediana"), 
                           names_to = "Feature", values_to = "Valor")

ggplot(datos_long_hsv, aes(x = Feature, y = Valor, fill = etiqueta)) +
  geom_boxplot() +
  scale_fill_manual(values = c("grey", "skyblue"), labels = c("Nublado", "Soleado")) +
  labs(title = "Separación de Clases usando RGB",
       y = "Intensidad Mediana (0-1)") +
  theme_minimal()
```


```{r}
# Extraer característica ratio azul para los conjuntos de entrenamiento y prueba
datos_train <- extraer_ratio_azul(datos_train, lista_train)
datos_test <- extraer_ratio_azul(datos_test, lista_test)
# Entrenar el modelo Random Forest con características RGB
modelo_ratio_azul <- randomForest(
  etiqueta ~ Ratio_Azul,
  data = datos_train,
  ntree = 100
)
# Evaluar el modelo en el conjunto de prueba
predicciones_ratio_azul <- predict(modelo_ratio_azul, newdata = datos_test)
confusionMatrix(predicciones_ratio_azul, datos_test$etiqueta)
```

Probamos un modelo con caracterísitcas S y ratio de azul:

```{r}
# Entrenar el modelo Random Forest con características RGB
modelo_s_azul <- randomForest(
  etiqueta ~ S_mediana + Ratio_Azul,
  data = datos_train,
  ntree = 100
)
# Evaluar el modelo en el conjunto de prueba
predicciones_s_azul <- predict(modelo_s_azul, newdata = datos_test)
confusionMatrix(predicciones_s_azul, datos_test$etiqueta)
```

```{r}
modelo_mas_completo <- randomForest(
  etiqueta ~ R_mediana + G_mediana + B_mediana + H_mediana + S_mediana + V_mediana + Ratio_Azul,
  data = datos_train,
  ntree = 100
)
# Evaluar el modelo en el conjunto de prueba
predicciones_mas_completas <- predict(modelo_mas_completo, newdata = datos_test)
confusionMatrix(predicciones_mas_completas, datos_test$etiqueta)
modelo_mas_completo$importance
```

Probamos solo con el S

```{r}
modelo_s <- randomForest(
  etiqueta ~  S_mediana ,
  data = datos_train,
  ntree = 100
)
# Evaluar el modelo en el conjunto de prueba
predicciones_s <- predict(modelo_s, newdata = datos_test)
confusionMatrix(predicciones_s, datos_test$etiqueta)
modelo_s$importance
```


Probamos a incluir al modelo más completo las características brillo y contraste:


```{r}
datos_train <- extraer_brillo_contraste(datos_train, lista_train)
datos_test <- extraer_brillo_contraste(datos_test, lista_test)

modelo_bc <- randomForest(
  etiqueta ~  R_mediana + G_mediana + B_mediana + H_mediana + S_mediana + V_mediana + Ratio_Azul + Brillo + Contraste,
  data = datos_train,
  ntree = 100
)
# Evaluar el modelo en el conjunto de prueba
predicciones_bc <- predict(modelo_bc, newdata = datos_test)
confusionMatrix(predicciones_bc, datos_test$etiqueta)
modelo_bc$importance
```

```{r}
modelo_3_mejores <- randomForest(
  etiqueta ~  S_mediana + Ratio_Azul + Contraste,
  data = datos_train,
  ntree = 100
)
# Evaluar el modelo en el conjunto de prueba
predicciones_3_mejores <- predict(modelo_3_mejores, newdata = datos_test)
confusionMatrix(predicciones_3_mejores, datos_test$etiqueta)
modelo_3_mejores$importance
```