---
title: "Test"
author: "grupo señales"
date: "2026-01-09"
output: html_document
---

```{r setup, include=FALSE}
knitr::opts_chunk$set(echo = TRUE)
rm(list=ls())
```

**EN RESUMEN**  
|                     | Día/Noche | Día/Noche/Crepúsculo | Nublado/Despejado* | Nublado/Despejado (3 mejores) |
|:-------------------:|:---------:|:--------------------:|:------------------:|:-----------------------------:|
| Accuracy validation |  90,15 %  |        82,71 %       |       XX.XX %      |            XX.XX %            |
|    Accuracy test    |  97,50 %  |        90,83 %       |       XX.XX %      |            XX.XX %            |

*: Usamos por el momento todas las variables, cuando sepamos las que se prefieren lo hacemos con eso.  

Características de cada modelo:  
Día/Noche: Intensidad mediana de los canales RGB y HSV (con H como seno y coseno) y desviación estándar del canal V. **Total: 8**
<!-- R_mediana, G_mediana, B_mediana, H_cos_mediana, H_sin_mediana, S_mediana, V_mediana, sd_V.   -->
Día/Noche/Crepúsculo: Intensidad mediana de los canales RGB y HSV (con H como seno y coseno), desviación estándar del canal V y características de la imagen en tres bloques separados (alto medio y bajo): las previamente mencionadas junto con la proporción de píxeles brillantes y oscuros. **Total: 25**
<!-- R_mediana, G_mediana, B_mediana, H_cos_mediana, H_sin_mediana, S_mediana, V_mediana, sd_V, Porcentaje_Calidos, Gradiente_V_Bandas; RGB, HSV, sd_V, porcentaje de píxeles brillantes, proporción de píxeles brillantes y oscuros por bloques (3 bloques: alto medio y bajo).   -->

```{r}
# Carga de librerías
library(jpeg)
library(class)
library(caret)
library(randomForest)
library(ggplot2)
library(tidyr)
library(plotly)
library(grDevices)
library(magick)
library(kableExtra)
library(cowplot)
```

# Test para dia/noche y dia/noche/crepúsculo

## Extracción de características de nuestras imágenes
Archivos dia/noche/amanecer  
```{r}
# Ruta base imágenes
ruta_base_imagenes <- "imagenes_escaladas/test/Temporal"

# Ruta imágenes día/noche
ruta_noche <- file.path(ruta_base_imagenes, "Noche")
ruta_dia <- file.path(ruta_base_imagenes, "Día")
ruta_amanecer <- file.path(ruta_base_imagenes, "Crepúsculo")

# Lectura del nombre de las imágenes
archivos_noche <- list.files(path = ruta_noche, pattern = "\\.jpe?g$", full.names = TRUE, recursive = FALSE)
archivos_dia <- list.files(path = ruta_dia, pattern = "\\.jpe?g$", full.names = TRUE, recursive = FALSE)
archivos_amanecer <- list.files(path = ruta_amanecer, pattern = "\\.jpe?g$", full.names = TRUE, recursive = FALSE)

# Dataframe de cada clase y su etiqueta (0: noche, 1: día)
df_noche <- data.frame(ruta = archivos_noche, etiqueta = 0)
df_dia <- data.frame(ruta = archivos_dia, etiqueta = 1)
df_amanecer <- data.frame(ruta=archivos_amanecer, etiqueta = 2)

# Combinación de los dataframes
datos_imagenes <- rbind(df_noche, df_dia, df_amanecer)
```


Extracción de características:  
```{r}
source("funciones_extraccion_caracteristicas.R")

######## Lectura de las imágenes ########
lista_test <- leer_imagenes(datos_imagenes)

datos_test <- datos_imagenes %>% extraer_rgb(lista_test) %>% extraer_hsv(lista_test) %>% extraer_sd_V(lista_test)
```

## Test para el modelo dia/noche
Cargamos el modelo que hemos desarrollado y los datos extraídos para realizar el test:  
```{r}
# Modelo a utilizar
load("datosR/rf_dia_noche.RData")
# Cojo los mismos datos que para dia/noche/crepúsculo pero solamente las columnas que utilizamos para día/noche y solamente las filas con etiquetas 0/1
datos_test_dn <- datos_test[datos_test$etiqueta==0|datos_test$etiqueta==1,c("ruta","etiqueta","R_mediana", "G_mediana", "B_mediana", "H_cos_mediana", "H_sin_mediana", "S_mediana", "V_mediana","sd_V")]

# Test para día noche
test_x_daynight <- datos_test_dn[,-c(1,2)]
test_y_daynight <- droplevels(datos_test_dn$etiqueta)
# Predecir en el conjunto de prueba
predicciones_rf_daynight <- predict(rf_dia_noche, newdata = test_x_daynight)
# Matriz de confusión
cm_rf_daynight <- confusionMatrix(predicciones_rf_daynight, test_y_daynight)
print(cm_rf_daynight)
cat("Precisión del modelo Random Forest (Día, Noche):", cm_rf_daynight$overall['Accuracy'] * 100, "%\n")

# Algo de aquí está cambiando las rutas y no sé por qué así que de momento las voy a volver a cambiar a lo cutre
datos_test_dn$ruta <- gsub("imagenes/test/dianocheamanecer/","imagenes_escaladas/test/Temporal/",datos_test_dn$ruta)
datos_test_dn$ruta <- gsub("Dia","Día", datos_test_dn$ruta)
datos_test_dn$ruta <- gsub(".jpeg",".jpg", datos_test_dn$ruta)
```


```{r}
# convert confusion matrix to data frame
hm <- as.data.frame(as.table(cm_rf_daynight))
colnames(hm) <- c("Prediccion", "Real", "Freq")
# same code as previous block
plot <- ggplot(hm, aes(x = Prediccion, y = Real, fill = Freq)) +
  geom_tile() + theme_bw() + coord_equal() +
  scale_fill_distiller(palette = "Blues", direction = 1) +
  guides(fill = FALSE) +
  geom_text(aes(label = Freq), color = "black", size = 10)

# reorder quadrants
plot <- plot +
  scale_x_discrete(limits = c("0", "1"),
                    labels = c("Noche", "Día")) +
  scale_y_discrete(limits = c("1", "0"),
                    labels = c("Día", "Noche")) +
  # following lines only increase text size (optional)
  theme(axis.text.x = element_text(size = 17),
        axis.text.y = element_text(size = 17),
        axis.title.x = element_text(size = 20),
        axis.title.y = element_text(size = 20))

plot


library(cowplot)
# Añadir información cm_rf_daynight$byClass
evaluacion <- cm_rf_daynight$byClass[c(11,1,2,5,7)]
names(evaluacion) <- c("Exactitud: ", "Sensibilidad: ", "Especifidad: ", "Precisión: ", "F1: ")
texto <- paste0(names(evaluacion), round(evaluacion,3), collapse = "\n")
#  paste0(paste0('Precisión (Accuracy): ',cm_rf_daynight$byClass[11],'\n'), paste0(paste0(colnames(cm_rf_daynight$byClass[-11]),": ", cm_rf_daynight$byClass[-11], "\n")))

texto_plot <- ggplot() +
  annotate(
    "text",
    x = 0, y = 1,
    label = texto,
    hjust = 0.5, vjust = 0.25,
    size = 6
  ) +
  theme_void()

plot_info <- plot_grid(
  plot,
  texto_plot,
  ncol = 2,
  rel_widths = c(2, 1)
) +
  theme(plot.background = element_rect(fill = "white", color = NA))

plot_info
ggsave("figuras/test/Conf_dn.png", plot=plot_info)
```


Representamos las imágenes en las que se ha equivocado:  
```{r}
# sacar imagenes que falla
indices_fallidos <- which(predicciones_rf_daynight != test_y_daynight)
imagenes_fallidas <- datos_test$ruta[indices_fallidos]
etiquetas_reales <- datos_test$etiqueta[indices_fallidos]
etiquetas_fallidas <- predicciones_rf_daynight[indices_fallidos]
print("Imágenes mal clasificadas:")
length(imagenes_fallidas)

library(magick)

#png("figuras/test/Mal_clas_dn.png")
categorias <- c("Noche", "Día")
for(i in 1:length(imagenes_fallidas)){
  img <- image_read(imagenes_fallidas[i])
  titulo <- paste0('Clase predicha: ',categorias[etiquetas_fallidas[i]],"\n",'Clase real: ',categorias[etiquetas_reales[i]])
  plot(img)
  title(main=titulo)
}
#dev.off()
```


```{r}
# Boxplot para visualizar las características de los elementos bien y mal clasificados
correctos <- datos_test[-indices_fallidos,1:10]
correctos <- droplevels(correctos[correctos$etiqueta!=2,2:10])
fallidos <- datos_test[indices_fallidos,1:10]
fallidos <- droplevels(fallidos[fallidos$etiqueta!=2,2:10])
fallidos$etiqueta <- "Noche mal (es día)"

# Transformar datos a formato largo para plotear
datos_long <- pivot_longer(correctos, cols = colnames(correctos[,-1]),
                           names_to = "Feature", values_to = "Valor")
fallidos_long <- pivot_longer(fallidos, cols = colnames(fallidos[,-1]),
                           names_to = "Feature", values_to = "Valor")

ggplot(datos_long, aes(x = Feature, y = Valor, fill = etiqueta)) +
  geom_boxplot() +
  geom_point(data = fallidos_long, aes(x=Feature, y=Valor, fill = etiqueta), shape=23, size=2.4) +
  scale_fill_manual(values = c("grey40", "skyblue", "firebrick2"), labels = c("Noche bien clasificado", "Día bien clasificado", "Noche mal clasificado")) +
   labs(title = "Características de las imágenes test en función de su clasificación") + 
   theme_minimal() + scale_x_discrete(guide = guide_axis(angle = 90)) +
  xlab('Característica')
ggsave("figuras/test/Mal_noche.png")
```


## Test para el modelo dia/noche/crepúsculo
  
Leemos los archivos y extraemos los datos necesarios para el test:
```{r}
ruta_base_imagenes <- "imagenes_escaladas/test/Temporal" 

ruta_noche <- file.path(ruta_base_imagenes, "Noche")
ruta_dia <- file.path(ruta_base_imagenes, "Día")
ruta_amanecer <- file.path(ruta_base_imagenes, "Crepúsculo")

archivos_noche <- list.files(ruta_noche, pattern="\\.jpe?g$", full.names=TRUE)
archivos_dia <- list.files(ruta_dia, pattern="\\.jpe?g$", full.names=TRUE)
archivos_amanecer <- list.files(ruta_amanecer, pattern="\\.jpe?g$", full.names=TRUE)

df_noche <- data.frame(ruta=archivos_noche, etiqueta=0)
df_dia <- data.frame(ruta=archivos_dia, etiqueta=1)
df_amanecer <- data.frame(ruta=archivos_amanecer, etiqueta=2)

datos_test <- rbind(df_noche, df_dia, df_amanecer)
```

```{r}
source("funciones_extraccion_caracteristicas.R")

lista_test <- leer_imagenes(datos_test)

datos_test <- extraer_rgb(datos_test, lista_test)
datos_test <- extraer_hsv(datos_test, lista_test)
datos_test <- extraer_sd_V(datos_test, lista_test)
datos_test <- extraer_tonos_calidos(datos_test, lista_test)
datos_test <- extraer_caracteristicas_bloques_3x1(datos_test, lista_test)
datos_test <- extraer_pixeles_extremos_bloques_3x1(datos_test, lista_test)

datos_test$etiqueta <- factor(datos_test$etiqueta, levels=c(0,1,2))
```

Haremos el test con el modelo PCA desarrollado, para ello cargamos el modelo y el resultado de la PCA, y aplicamos el cambio de características a nuestro conjunto de test.
```{r}
load("datosR/rf_dia_noche_crep_full.RData")
```

Hacemos el test: 
```{r}
set.seed(42)
X_test <- datos_test[, vars_finales, drop=FALSE]

pred <- predict(rf_dia_noche_crep, newdata = X_test)

library(caret)
cm_dnc<- confusionMatrix(pred, datos_test$etiqueta)
print(cm_dnc)
```


Representación de la matriz de confusión con ggplot:  
```{r}
# convert confusion matrix to data frame
hm <- as.data.frame(as.table(cm_dnc))
colnames(hm) <- c("Prediccion", "Real", "Freq")
# same code as previous block
plot <- ggplot(hm, aes(x = Prediccion, y = Real, fill = Freq)) +
  geom_tile() + theme_bw() + coord_equal() +
  scale_fill_distiller(palette = "Blues", direction = 1) +
  guides(fill = FALSE) +
  geom_text(aes(label = Freq), color = "black", size = 10)

# reorder quadrants
plot <- plot +
  scale_x_discrete(limits = c("0", "1", "2"),
                    labels = c("Noche", "Día", "Crepúsculo")) +
  scale_y_discrete(limits = c("2", "1", "0"),
                    labels = c("Crepúsculo", "Día", "Noche")) +
  # following lines only increase text size (optional)
  theme(axis.text.x = element_text(size = 15),
        axis.text.y = element_text(size = 15),
        axis.title.x = element_text(size = 18),
        axis.title.y = element_text(size = 18))


plot


# Añadir información cm_pca$overall (Accuracy, que es 1)
texto <- paste0("Exactitud cojunta:\n",round(cm_dnc$overall[1],3))

texto_plot <- ggplot() +
  annotate(
    "text",
    x = 0, y = 1,
    label = texto,
    hjust = 0.45, vjust = 0,
    size = 6
  ) +
  theme_void()

plot_info <- plot_grid(
  plot,
  texto_plot,
  ncol = 2,
  rel_widths = c(2, 1)
) +
  theme(plot.background = element_rect(fill = "white", color = NA))
plot_info

ggsave("figuras/test/matriz_conf_dnc.png")

# Consultamos cm_pca$byClass
print(cm_dnc$byClass)
```


Representamos las imágenes en las que se ha equivocado:  
```{r}
# Índices y ruta de las imágenes a representar
indices_fallidos <- which(pred != datos_test$etiqueta)
imagenes_fallidas <- datos_test$ruta[indices_fallidos]
# Etiquetas reales y predichas para poder indicar el tipo de error
etiquetas_reales <- datos_test$etiqueta[indices_fallidos]
etiquetas_fallidas <- pred[indices_fallidos]
print("Imágenes mal clasificadas:")
length(imagenes_fallidas)

# Mostramos las imágenes que falla
# par(mfrow=c(3,2), mar=c(1,3,1,1)) 
categorias <- c("Noche", "Día", "Crepúsculo")
for(i in 1:length(imagenes_fallidas)){
  img <- image_read(imagenes_fallidas[i])
  titulo <- paste0('Clase predicha: ',categorias[etiquetas_fallidas[i]],"\n",'Clase real: ',categorias[etiquetas_reales[i]])
  plot(img)
  title(main=titulo)
}
```

Seleccionamos algunos ejemplos de la imágenes mal clasificadas para guardar y poner en la memoria:
```{r}
indices_guardar <- c(1,3,8,10,11)
girar <- c(T,F,F,F,T)
imagenes_guardar <- imagenes_fallidas[indices_guardar]
etiquetas_fallidas_guardar <- etiquetas_fallidas[indices_guardar]
etiquetas_reales_guardar <- etiquetas_reales[indices_guardar]

categorias <- c("Noche", "Día", "Crepúsculo")
for(i in 1:length(imagenes_guardar)){
  nombre_archivo <- paste0("figuras/test/fallida_multiclase_",i,".png")
  png(nombre_archivo)
  if(girar[i]){
    img <- image_rotate(image_read(imagenes_guardar[i]),90)
  } else{
    img <- image_read(imagenes_guardar[i])
  }
  titulo <- paste0('Clase predicha: ',categorias[etiquetas_fallidas_guardar[i]],"\n",'Clase real: ',
                   categorias[etiquetas_reales_guardar[i]])
  plot(img)
  title(main=titulo)
  dev.off()
}
```



Boxplot de las características de las imágenes según su clasificación:  

```{r}
# Creamos una función ya que vamos a emplearlo varias veces
boxplot_caracteristicas <- function(correctos, fallidos){
  # Transformar datos a formato largo para plotear
  correctos_long <- pivot_longer(correctos, cols = colnames(correctos[,-length(correctos)]),
                             names_to = "Feature", values_to = "Valor")
  fallidos_long <- pivot_longer(fallidos, cols = colnames(fallidos[,-length(fallidos)]),
                             names_to = "Feature", values_to = "Valor")
  scale_x_discrete(expand = expansion(add = 0.8))
  ggplot(correctos_long, aes(x = factor(Feature), y = Valor)) +
    geom_boxplot(aes(fill=etiqueta), position = position_dodge2(width = 2), width=0.5) + # ,position = position_dodge(width=0.8))
    geom_point(data = fallidos_long, aes(x=as.numeric(factor(Feature))+0.5, y=Valor, color = tipo, shape=tipo), 
              size=3, alpha=0.7, position = position_dodge(width = 0.4)) + #, position = position_dodge(width=0.8)
    scale_fill_manual(values = c("grey40", "skyblue", "sienna2"), labels = c("Noche bien clasificado", 
                          "Día bien clasificado",  "Crepúsculo bien clasificado")) +
    scale_color_brewer(palette = "Set1", name = "Tipo de error") + 
    scale_shape(name = "Tipo de error") +
    labs(title = "Características de las imágenes test en función de su clasificación") + 
    xlab("Características") +
    theme_minimal()
}
```


```{r}
datos_resultados <- data.frame(test_pca)
datos_resultados$etiqueta <- datos_test$etiqueta
correctos <- datos_resultados[-indices_fallidos,]
print(correctos)
fallidos <- datos_resultados[indices_fallidos,]
fallidos$tipo <- "dummy"

fallidos$pred <- pred_pca[indices_fallidos]
fallidos <- fallidos %>%
  mutate(
    tipo = case_when(
      etiqueta == 0 & pred == 1 ~ "Noche clasificado Día",
      etiqueta == 1 & pred == 0 ~ "Día clasificado noche",
      etiqueta == 0 & pred == 2 ~ "Noche clasificado Crepúsculo",
      etiqueta == 1 & pred == 2 ~ "Día clasificado Crepúsculo",
      etiqueta == 2 & pred == 0 ~ "Crepúsculo clasificado Noche",
      etiqueta == 2 & pred == 1 ~ "Crepúsculo clasificado Día",
      TRUE ~ NA_character_
    )
  )

fallidos$tipo <- factor(fallidos$tipo)
# Quitamos etiqueta porque para esto no importa y puede ser que confunda al plot
fallidos <- fallidos[,-c(length(fallidos))]

# Como hay muchas características haremos varios boxplots diferentes para poder visualizarlas,
# para la memoria seguramente nos quedemos sólo con las características para las que se nota un gran cambio (por motivos de espacio)
# CONJUNTO 1
correctos_1 <- correctos[,c(1:3,length(correctos))]
fallidos_1 <- fallidos[,c(1:3,length(fallidos))]
# CONJUNTO 2
correctos_2 <- correctos[,c(4:6,length(correctos))]
fallidos_2 <- fallidos[,c(4:6,length(fallidos))]
# CONJUNTO 3
correctos_3 <- correctos[,c(7:10,length(correctos))]
fallidos_3 <- fallidos[,c(7:10,length(fallidos))]
# CONJUNTO 4
correctos_4 <- correctos[,c(11:14,length(correctos))]
fallidos_4 <- fallidos[,c(11:14,length(fallidos))]

boxplot_caracteristicas(correctos_1, fallidos_1)
boxplot_caracteristicas(correctos_2, fallidos_2)
boxplot_caracteristicas(correctos_3, fallidos_3)
boxplot_caracteristicas(correctos_4, fallidos_4)
# No veo nada claro, este modelo parece más complejo y por ello no se sigue tan bien en base a boxplots
```
```{r}
# Quizá con las características normales?
datos_resultados <- datos_test[,3:ncol(datos_test)]
datos_resultados$Porcentaje_Calidos <- datos_resultados$Porcentaje_Calidos/100
datos_resultados$etiqueta <- datos_test$etiqueta
correctos <- datos_resultados[-indices_fallidos,]
print(correctos)
fallidos <- datos_resultados[indices_fallidos,]
fallidos$tipo <- "dummy"

fallidos$pred <- pred[indices_fallidos]
fallidos <- fallidos %>%
  mutate(
    tipo = case_when(
      etiqueta == 0 & pred == 1 ~ "Noche clasificado Día",
      etiqueta == 1 & pred == 0 ~ "Día clasificado noche",
      etiqueta == 0 & pred == 2 ~ "Noche clasificado Crepúsculo",
      etiqueta == 1 & pred == 2 ~ "Día clasificado Crepúsculo",
      etiqueta == 2 & pred == 0 ~ "Crepúsculo clasificado Noche",
      etiqueta == 2 & pred == 1 ~ "Crepúsculo clasificado Día",
      TRUE ~ NA_character_
    )
  )

fallidos$tipo <- factor(fallidos$tipo)
# Quitamos etiqueta porque para esto no importa y puede ser que confunda al plot
fallidos <- fallidos[,-c(length(fallidos))]

# Como hay muchas características haremos varios boxplots diferentes para poder visualizarlas,
# para la memoria seguramente nos quedemos sólo con las características para las que se nota un gran cambio (por motivos de espacio)
# CONJUNTO 1
correctos_1 <- correctos[,c(1:3,length(correctos))]
fallidos_1 <- fallidos[,c(1:3,length(fallidos))]
# CONJUNTO 2
correctos_2 <- correctos[,c(4:6,length(correctos))]
fallidos_2 <- fallidos[,c(4:6,length(fallidos))]
# CONJUNTO 3
correctos_3 <- correctos[,c(7:9,length(correctos))]
fallidos_3 <- fallidos[,c(7:9,length(fallidos))]
# CONJUNTO 4
correctos_4 <- correctos[,c(10:12,length(correctos))]
fallidos_4 <- fallidos[,c(10:12,length(fallidos))]
# CONJUNTO 5
correctos_5 <- correctos[,c(13:15,length(correctos))]
fallidos_5 <- fallidos[,c(13:15,length(fallidos))]
# CONJUNTO 6
correctos_6 <- correctos[,c(16:18,length(correctos))]
fallidos_6 <- fallidos[,c(16:18,length(fallidos))]
# CONJUNTO 7
correctos_7 <- correctos[,c(19:21,length(correctos))]
fallidos_7 <- fallidos[,c(19:21,length(fallidos))]
# CONJUNTO 8
correctos_8 <- correctos[,c(22:24,length(correctos))]
fallidos_8 <- fallidos[,c(22:24,length(fallidos))]
```

```{r}
boxplot_caracteristicas(correctos_1, fallidos_1)
boxplot_caracteristicas(correctos_2, fallidos_2)
boxplot_caracteristicas(correctos_3, fallidos_3)
boxplot_caracteristicas(correctos_4, fallidos_4)
boxplot_caracteristicas(correctos_5, fallidos_5)
boxplot_caracteristicas(correctos_6, fallidos_6)
boxplot_caracteristicas(correctos_7, fallidos_7)
boxplot_caracteristicas(correctos_8, fallidos_8)
```
```{r}
# Decidimos representar RGB y V que son las características donde se nota más que hay valores intermedios y también las más intuitivas
indices_carac <- c(1,2,3,7)
correctos_rep <- correctos[,c(indices_carac, length(correctos))] # length(correctos) para mantener etiquetas
fallidos_rep <- fallidos[,c(indices_carac, length(fallidos))]

boxplot_caracteristicas(correctos_rep, fallidos_rep)
ggsave("figuras/test/carac_mal_multiclase.png")
```
