---
title: "Test"
author: "grupo señales"
date: "2026-01-09"
output: html_document
---

```{r setup, include=FALSE}
knitr::opts_chunk$set(echo = TRUE)
rm(list=ls())
```

```{r}
# Carga de librerías
library(jpeg)
library(class)
library(caret)
library(randomForest)
library(ggplot2)
library(tidyr)
library(plotly)
library(grDevices)
library(magick)
```

# Test para dia/noche y dia/noche/crepúsculo

## Extracción de características de nuestras imágenes
Nuestras imágenes tienen una resolución mucho más alta que las imágenes con las que hemos entrenado por lo que el proceso es muy lento, aquí se ejecuta la extracción de características pero finalmente se guardan en un .RData para no tener que hacerlo cada vez **no hace falta ejecutar esta parte a no ser que haya algún cambio en los modelos, he subido el .RData necesario a github**.  
Archivos dia/noche/amanecer  
```{r}
# Ruta base imágenes
ruta_base_imagenes <- "imagenes_escaladas/test/Temporal"

# Ruta imágenes día/noche
ruta_noche <- file.path(ruta_base_imagenes, "Noche")
ruta_dia <- file.path(ruta_base_imagenes, "Día")
ruta_amanecer <- file.path(ruta_base_imagenes, "Crepúsculo")

# Lectura del nombre de las imágenes
archivos_noche <- list.files(path = ruta_noche, pattern = "\\.jpe?g$", full.names = TRUE, recursive = FALSE)
archivos_dia <- list.files(path = ruta_dia, pattern = "\\.jpe?g$", full.names = TRUE, recursive = FALSE)
archivos_amanecer <- list.files(path = ruta_amanecer, pattern = "\\.jpe?g$", full.names = TRUE, recursive = FALSE)

# Dataframe de cada clase y su etiqueta (0: noche, 1: día)
df_noche <- data.frame(ruta = archivos_noche, etiqueta = 0)
df_dia <- data.frame(ruta = archivos_dia, etiqueta = 1)
df_amanecer <- data.frame(ruta=archivos_amanecer, etiqueta = 2)

# Combinación de los dataframes
datos_test <- rbind(df_noche, df_dia, df_amanecer)
```

Funciones para extacción de características de las imágenes test: utilizamos funciones específicas ya que las imágenes de test tienen mucha calidad comparadas con las de train y no puedo tener una lista con todas ellas guardada porque se llena la memoria, extraemos todas las características leyendo las imágenes una a una.  
```{r}
# Funciones ya definidas
source("funciones_extraccion_caracteristicas.R")

# Funciones específicas
leer_y_extraer_caracteristicas <- function(df) { # Esto extrae las características RGH, HSV, sd_V y Porcentaje_Calidos
  
  # matriz vacía para guardar los valores medianos de R, G y B
  features_rgb <- matrix(0, nrow = nrow(df), ncol = 3)
  colnames(features_rgb) <- c("R_mediana", "G_mediana", "B_mediana")
  
  # matriz vacía para guardar los valores medianos de H, S y V
  features_hsv <- matrix(0, nrow = nrow(df), ncol = 4)
  colnames(features_hsv) <- c("H_cos_mediana", "H_sin_mediana", "S_mediana", "V_mediana")
  
  # vector vacío para guardar los valores de la desviación estándar de V
  features_sdv <- numeric(nrow(df))
  
  # vector vacío para guardar los valores de los porcentajes 
  features_cal <- numeric(nrow(df))
  
  cat("Extrayendo características de", nrow(df), "imágenes...\n")
  
  # calculamos las medianas de los 3 canales de cada imagen
  j <- 1
  for (nombre in df$ruta) {
      #print(nombre)
      img <- readJPEG(nombre) # Leemos cada imagen una a una
      # Extraer medianas de rgb
      features_rgb[j, 1] <- median(img[,,1])
      features_rgb[j, 2] <- median(img[,,2])
      features_rgb[j, 3] <- median(img[,,3])
      
      # Extraer medianas hsv
      hsv_vals <- rgb_a_hsv(
        as.vector(img[,,1]), # R
        as.vector(img[,,2]), # G
        as.vector(img[,,3])  # B
        )
      features_hsv[j, 1] = median(cos(hsv_vals[, 1]*2*pi)) # cos(H)
      features_hsv[j, 2] = median(sin(hsv_vals[, 1]*2*pi)) # sin(H)
      features_hsv[j, 3] = median(hsv_vals[, 2])           # S
      features_hsv[j, 4] = median(hsv_vals[, 3])           # V
      
      # Cálculo de la desviación estándar de V
      features_sdv[j] <- sd(hsv_vals[, 3], na.rm = TRUE)
      
      # Tonos cálidos
      # obtenemos el canal H en grados (0 a 360)
      H_grados <- hsv_vals[, 1] * 360
      # número total de píxeles
      total_pixeles <- length(H_grados)
      # filtramos tonos cálidos
      # 0 a 60: Rojos, naranjas y amarillos
      # 300 a 360: Rosas, magentas 
      tonos_calidos <- sum((H_grados >= 0 & H_grados <= 60) | (H_grados >= 300 & H_grados <= 360))
      # porcentaje de tonos cálidos
      features_cal[j] <- (tonos_calidos / total_pixeles) * 100
    
      j <- j + 1
      if(j%%10==0){
        cat(j,'imágenes procesadas \n')
      }
  }
  
  # unimos la nueva info al dataframe y nos aseguramos de que la etiqueta es 
  # de tipo factor
  df_final <- cbind(df, features_rgb)
  df_final <- cbind(df_final, features_hsv)
  df_final <- cbind(df_final, sd_V = features_sdv)
  df_final <- cbind(df_final, Porcentaje_Calidos = features_cal)
  df_final$etiqueta <- as.factor(df_final$etiqueta)
  
  
  # devolvemos el dataframe original con los nuevos datos añadidos
  return(df_final)
}

################################################################################
# Extracción de características por bloques
extraer_caracteristicas_bloques <- function(df_datos, num_bloques = 4) {
  features_list <- list()
  for (j in 1:nrow(df_datos)) {
    tryCatch({
      img <- readJPEG(df_datos$ruta[j])
      if (length(dim(img)) == 3) {
        r <- img[,,1]
        g <- img[,,2]
        b <- img[,,3]
        hsv_vals <- rgb_a_hsv(as.vector(r), as.vector(g), as.vector(b))
        H_channel <- matrix(hsv_vals[, 1], nrow = nrow(r), ncol = ncol(r))
        V_channel <- matrix(hsv_vals[, 3], nrow = nrow(r), ncol = ncol(r))
      } else {
        H_channel <- matrix(0, nrow = nrow(img), ncol = ncol(img))
        V_channel <- matrix(0, nrow = nrow(img), ncol = ncol(img))
      }
      altura <- nrow(V_channel)
      ancho <- ncol(V_channel)
      bloque_altura <- floor(altura / num_bloques)
      bloque_ancho <- floor(ancho / num_bloques)
      caracteristicas_bloques <- c()
      for (i in 0:(num_bloques - 1)) {
        for (k in 0:(num_bloques - 1)) {
          fila_inicio <- i * bloque_altura + 1
          fila_fin <- ifelse(i == num_bloques - 1, altura, (i + 1) * bloque_altura)
          col_inicio <- k * bloque_ancho + 1
          col_fin <- ifelse(k == num_bloques - 1, ancho, (k + 1) * bloque_ancho)
          bloque_H <- H_channel[fila_inicio:fila_fin, col_inicio:col_fin]
          bloque_V <- V_channel[fila_inicio:fila_fin, col_inicio:col_fin]
          mediana_cos_H <- median(cos(bloque_H*2*pi), na.rm = TRUE)
          mediana_sin_H <- median(sin(bloque_H*2*pi), na.rm = TRUE)
          sd_V <- sd(as.vector(bloque_V), na.rm = TRUE)
          porcentaje_brillantes <- sum(bloque_V > 0.9) / length(bloque_V) * 100
          caracteristicas_bloques <- c(caracteristicas_bloques, mediana_cos_H, mediana_sin_H, sd_V, porcentaje_brillantes)
        }
      }
      features_list[[j]] <- caracteristicas_bloques
    }, error = function(e) {
      cat("Error leyendo:", df_datos$ruta[j], "\n")
    })
  }
  features_matrix <- do.call(rbind, features_list)
  colnames(features_matrix) <- paste0("Bloque_", rep(1:(num_bloques^2), each = 4),
                                      c("_Mediana_cos_H", "_Mediana_sin_H", "_SD_V", "_Porcentaje_Brillantes"))
  df_final <- cbind(df_datos, features_matrix)
  df_final$etiqueta <- as.factor(df_final$etiqueta)
  return(df_final)
}

extraer_pixeles_extremos_bloques <- function(df_datos, num_bloques = 4) {
  features_list <- list()
  for (j in 1:nrow(df_datos)) {
    tryCatch({
      img <- readJPEG(df_datos$ruta[j])
      if (length(dim(img)) == 3) {
        r <- img[,,1]
        g <- img[,,2]
        b <- img[,,3]
        hsv_vals <- rgb_a_hsv(as.vector(r), as.vector(g), as.vector(b))
        V_channel <- matrix(hsv_vals[, 3], nrow = nrow(r), ncol = ncol(r))
      } else {
        V_channel <- matrix(0, nrow = nrow(img), ncol = ncol(img))
      }
      altura <- nrow(V_channel)
      ancho <- ncol(V_channel)
      bloque_altura <- floor(altura / num_bloques)
      bloque_ancho <- floor(ancho / num_bloques)
      caracteristicas_bloques <- c()
      for (i in 0:(num_bloques - 1)) {
        for (k in 0:(num_bloques - 1)) {
          fila_inicio <- i * bloque_altura + 1
          fila_fin <- ifelse(i == num_bloques - 1, altura, (i + 1) * bloque_altura)
          col_inicio <- k * bloque_ancho + 1
          col_fin <- ifelse(k == num_bloques - 1, ancho, (k + 1) * bloque_ancho)
          bloque_V <- V_channel[fila_inicio:fila_fin, col_inicio:col_fin]
          total_pixeles_bloque <- length(bloque_V)
          pixeles_oscuros <- sum(bloque_V < 0.1)
          pixeles_brillantes <- sum(bloque_V > 0.9)
          proporcion_oscuros <- (pixeles_oscuros / total_pixeles_bloque) * 100
          proporcion_brillantes <- (pixeles_brillantes / total_pixeles_bloque) * 100
          caracteristicas_bloques <- c(caracteristicas_bloques, proporcion_oscuros, proporcion_brillantes)
        }
      }
      features_list[[j]] <- caracteristicas_bloques
    }, error = function(e) {
      cat("Error leyendo:", df_datos$ruta[j], "\n")
    })
  }
  features_matrix <- do.call(rbind, features_list)
  colnames(features_matrix) <- paste0("Bloque_", rep(1:(num_bloques^2), each = 2),
                                      c("_Proporcion_Oscuros", "_Proporcion_Brillantes"))
  df_final <- cbind(df_datos, features_matrix)
  df_final$etiqueta <- as.factor(df_final$etiqueta)
  return(df_final)
}
```

Extracción de características:  
```{r}
######## Extracción de los datos ########
datos_test <- leer_y_extraer_caracteristicas(datos_test)
datos_test <- extraer_caracteristicas_bloques(datos_test)
datos_test <- extraer_pixeles_extremos_bloques(datos_test)

## Esto de aquí es porque los nombres de la variable que he guardado son accidentalmente diferentes pero no me apetecía repetir la extracción de características
nuevos_nombres <- gsub("_Mediana_sin_H", "mediana_sin_H", colnames(datos_test))
nuevos_nombres <- gsub("_Mediana_cos_H", "mediana_cos_H", nuevos_nombres)
nuevos_nombres <- gsub("SD_V", "sd_V", nuevos_nombres)
colnames(datos_test) <- nuevos_nombres
```


Guardamos los datos para poder utilizarlos más adelante sin repetir la extracción de características:  
```{r}
# Ha tardado mucho en ejecutarse así que para no tener que volverlo a hacer (por si acaso)
save(datos_test, file = "Datos_test_daynight.RData")
```



## Test para el modelo dia/noche
Cargamos el modelo que hemos desarrollado y los datos extraídos para realizar el test:  
```{r}
rm(list=ls())
# Cojo los mismos datos que para dia/noche/crepúsculo pero solamente las columnas que utilizamos para día/noche y solamente las filas con etiquetas 0/1
load("datosR/Datos_test_daynight.RData")
load("datosR/rf_dia_noche.RData")
source("funciones_extraccion_caracteristicas.R")
set.seed(42)

datos_test <- datos_test[datos_test$etiqueta==0|datos_test$etiqueta==1,c("ruta","etiqueta","R_mediana", "G_mediana", "B_mediana", "H_cos_mediana", "H_sin_mediana", "S_mediana", "V_mediana","sd_V")]

# Test para día noche
test_x_daynight <- datos_test[,-c(1,2)]
test_y_daynight <- droplevels(datos_test$etiqueta)
# Predecir en el conjunto de prueba
predicciones_rf_daynight <- predict(rf_dia_noche, newdata = test_x_daynight)
# Matriz de confusión
cm_rf_daynight <- confusionMatrix(predicciones_rf_daynight, test_y_daynight)
print(cm_rf_daynight)
cat("Precisión del modelo Random Forest (Día, Noche):", cm_rf_daynight$overall['Accuracy'] * 100, "%\n")
# Algo de aquí está cambiando las rutas y no sé por qué así que de momento las voy a volver a cambiar a lo cutre
datos_test$ruta <- gsub("imagenes/test/dianocheamanecer/","imagenes_escaladas/test/Temporal/",datos_test$ruta)
datos_test$ruta <- gsub("Dia","Día", datos_test$ruta)
datos_test$ruta <- gsub(".jpeg",".jpg", datos_test$ruta)
```


Representamos las imágenes en las que se ha equivocado:  
```{r}
# sacar imagenes que falla
indices_fallidos <- which(predicciones_rf_daynight != test_y_daynight)
imagenes_fallidas <- datos_test$ruta[indices_fallidos]
etiquetas_reales <- datos_test$etiqueta[indices_fallidos]
etiquetas_fallidas <- predicciones_rf_daynight[indices_fallidos]
print("Imágenes mal clasificadas:")
length(imagenes_fallidas)

library(magick)
#par(mfrow=c(3,2), mar=c(1,3,1,1)) ya buscaré una forma mejor de juntarlas para el pdf, a lo mejor el grid que poníais vosotros
categorias <- c("Noche", "Día")
for(i in 1:length(imagenes_fallidas)){
  img <- image_read(imagenes_fallidas[i])
  titulo <- paste0('Clase predicha: ',categorias[etiquetas_fallidas[i]],"\n",'Clase real: ',categorias[etiquetas_reales[i]])
  plot(img)
  title(main=titulo)
}
```


## Test para el modelo dia/noche/crepúsculo
Cargamos el modelo desarrollado y los datos extraídos, y hacemos el test:  
```{r}
rm(list=ls())
load("datosR/rf_dia_noche_crep.RData")
load("datosR/Datos_test_daynight.RData")
source("funciones_extraccion_caracteristicas.R")
set.seed(42)

# Test para día noche crepúsculo
test_x_dnc <- datos_test[,-c(1,2)]
test_y_dnc <- datos_test$etiqueta
# Predecir en el conjunto de prueba
predicciones_rf_dnc <- predict(rf_dia_noche_crep, newdata = test_x_dnc)
# Matriz de confusión
cm_rf_dnc <- confusionMatrix(predicciones_rf_dnc, test_y_dnc)
print(cm_rf_dnc)
cat("Precisión del modelo Random Forest (Día, Noche, Amanecer):", cm_rf_dnc$overall['Accuracy'] * 100, "%\n")
# Algo de aquí está cambiando las rutas y no sé por qué así que de momento las voy a volver a cambiar a lo cutre
datos_test$ruta <- gsub("imagenes/test/dianocheamanecer/","imagenes_escaladas/test/Temporal/",datos_test$ruta)
datos_test$ruta <- gsub("Dia","Día", datos_test$ruta)
datos_test$ruta <- gsub("Amanecer","Crepúsculo", datos_test$ruta)
datos_test$ruta <- gsub(".jpeg",".jpg", datos_test$ruta)
```

Representamos las imágenes en las que se ha equivocado:  
```{r}
# sacar imagenes que falla
indices_fallidos <- which(predicciones_rf_dnc != test_y_dnc)
imagenes_fallidas <- datos_test$ruta[indices_fallidos]
etiquetas_reales <- datos_test$etiqueta[indices_fallidos]
etiquetas_fallidas <- predicciones_rf_dnc[indices_fallidos]
print("Imágenes mal clasificadas:")
length(imagenes_fallidas)

#par(mfrow=c(3,2), mar=c(1,3,1,1)) ya buscaré una forma mejor de juntarlas para el pdf, a lo mejor el grid que poníais vosotros
categorias <- c("Noche", "Día", "Crepúsculo")
for(i in 1:length(imagenes_fallidas)){
  img <- image_read(imagenes_fallidas[i])
  titulo <- paste0('Clase predicha: ',categorias[etiquetas_fallidas[i]],"\n",'Clase real: ',categorias[etiquetas_reales[i]])
  plot(img)
  title(main=titulo)
}
```

## test para nublado/despejado

```{r}
# Cargamos el random forest que hemos desarrollado con las imágenes train
load("datosR/rf_despejado_nublado.RData")
source("funciones_extraccion_caracteristicas.R")

# Leemos nuestras imágenes (ya recortadas)
# Definir la ruta base
ruta_base_imagenes_validation <- "imagenes_recortadas/test/Meteorológico"

# lectura de las imagenes de Nublado
ruta_cloudy_validation <- file.path(ruta_base_imagenes_validation, "Nublado")
archivos_cloudy_validation <- list.files(
  path = ruta_cloudy_validation,
  pattern = "\\.jpe?g$",
  full.names = TRUE,
  recursive = FALSE
)

df_cloudy_validation <- data.frame(
  ruta = archivos_cloudy_validation,
  etiqueta = 0 # Cloudy
)


# Leer y etiquetar imágenes del subdirectorio Despejado

ruta_shine_validation <- file.path(ruta_base_imagenes_validation, "Despejado")
archivos_shine_validation <- list.files(
  path = ruta_shine_validation,
  pattern = "\\.jpe?g$",
  full.names = TRUE,
  recursive = FALSE
)

df_shine_validation <- data.frame(
  ruta = archivos_shine_validation,
  etiqueta = 1 # Shine
)

# lectura de las imagenes 
datos_test <- rbind(df_cloudy_validation, df_shine_validation)

# leemos las imágenes
lista <- leer_imagenes(datos_test)

# extracción de caracterísitcas
datos_test <- extraer_rgb(datos_test, lista)
datos_test <- extraer_hsv(datos_test, lista)
datos_test <- extraer_ratio_azul(datos_test, lista)
datos_test <- extraer_brillo_contraste(datos_test, lista)
```
```{r}
# Evaluar el modelo en el conjunto de prueba
predicciones_sn <- predict(rf_despejado_nublado, newdata = datos_test)
confusionMatrix(predicciones_sn, datos_test$etiqueta)
rf_despejado_nublado$importance
```
```{r}
# sacar imagenes que falla
indices_fallidos <- which(predicciones_sn != datos_test$etiqueta)
imagenes_fallidas <- datos_test$ruta[indices_fallidos]
etiquetas_reales <- datos_test$etiqueta[indices_fallidos]
etiquetas_fallidas <- predicciones_sn[indices_fallidos]
#rutas_completas <- gsub("imagenes_recortadas","imagenes",imagenes_fallidas)
# rutas_completas <- gsub("/despejado/","/Despejado/",rutas_completas)
# rutas_completas <- gsub("/nublado/","/Nublado/",rutas_completas)
# rutas_completas <- gsub("_recorte","",rutas_completas)
print("Imágenes mal clasificadas:")
length(imagenes_fallidas)

# par(mfrow=c(1,2))#, mar=c(1,3,1,1)) 
categorias <- c("Nublado","Despejado")
for(i in 1:length(imagenes_fallidas)){
  img <- image_read(imagenes_fallidas[i])
  titulo <- paste0('Clase predicha: ',categorias[etiquetas_fallidas[i]],"\n",'Clase real: ',categorias[etiquetas_reales[i]])
  plot(img)
  title(main=titulo)
  # img <-image_read(rutas_completas[i])
  # plot(img)
  # title(main=titulo)
}
```


## Otros
Algunas imágenes no las dejaba abrir con readJPEG o no dejaba guardarlas porque eran muy grandes, se corrigió así:

```{r}
# # Algunas imágenes no se reconocían como jpg en readJPEG, las reparo todas con magick por si acaso
# for(ruta in df_final$ruta){
#   print(ruta)
#   img <- image_read(ruta)
#   image_write(img, path = ruta, format = "jpg")
# }
# 
# # Imagen que no se guardaba porque llega al límite de caché que permite magick, la reduzco
# img <- image_scale(image_read('imagenes/test/dianocheamanecer/Amanecer/27.jpg'),"1244x943!")
# image_write(img, path='imagenes/test/dianocheamanecer/Amanecer/27.jpg', format="jpg")

rutas <- paste0("imagenes/test/despejadonublado/Nublado/",list.files("imagenes/test/despejadonublado/Nublado"))
rutas_nuevas <- gsub(".jpeg",".jpg", rutas)
for(i in 1:length(rutas)){
  img <- image_read(rutas[i])
  image_write(img, path=rutas_nuevas[i], format="jpg")
}
```

