---
title: "Test"
author: "grupo señales"
date: "2026-01-09"
output: html_document
---

```{r setup, include=FALSE}
knitr::opts_chunk$set(echo = TRUE)
rm(list=ls())
```

**EN RESUMEN**  
|                     | Día/Noche | Día/Noche/Crepúsculo* | Nublado/Despejado* | Nublado/Despejado (3 mejores) |
|:-------------------:|:---------:|:---------------------:|:------------------:|:-----------------------------:|
| Accuracy validation |  89.55 %  |        83.46 %        |       90.85 %      |            81.37 %            |
|    Accuracy test    |  97.50 %  |        91.67 %        |       71.00 %      |            92.00 %            |

*: Usamos por el momento todas las variables, cuando sepamos las que se prefieren lo hacemos con eso.  

```{r}
# Carga de librerías
library(jpeg)
library(class)
library(caret)
library(randomForest)
library(ggplot2)
library(tidyr)
library(plotly)
library(grDevices)
library(magick)
```

# Test para dia/noche y dia/noche/crepúsculo

## Extracción de características de nuestras imágenes
Archivos dia/noche/amanecer  
```{r}
# Ruta base imágenes
ruta_base_imagenes <- "imagenes_escaladas/test/Temporal"

# Ruta imágenes día/noche
ruta_noche <- file.path(ruta_base_imagenes, "Noche")
ruta_dia <- file.path(ruta_base_imagenes, "Día")
ruta_amanecer <- file.path(ruta_base_imagenes, "Crepúsculo")

# Lectura del nombre de las imágenes
archivos_noche <- list.files(path = ruta_noche, pattern = "\\.jpe?g$", full.names = TRUE, recursive = FALSE)
archivos_dia <- list.files(path = ruta_dia, pattern = "\\.jpe?g$", full.names = TRUE, recursive = FALSE)
archivos_amanecer <- list.files(path = ruta_amanecer, pattern = "\\.jpe?g$", full.names = TRUE, recursive = FALSE)

# Dataframe de cada clase y su etiqueta (0: noche, 1: día)
df_noche <- data.frame(ruta = archivos_noche, etiqueta = 0)
df_dia <- data.frame(ruta = archivos_dia, etiqueta = 1)
df_amanecer <- data.frame(ruta=archivos_amanecer, etiqueta = 2)

# Combinación de los dataframes
datos_test <- rbind(df_noche, df_dia, df_amanecer)
```


Extracción de características:  
```{r}
source("funciones_extraccion_caracteristicas.R")

######## Lectura de las imágenes ########
lista_test <- leer_imagenes(datos_test)

datos_test <- datos_test %>% extraer_rgb(lista_test) %>% extraer_hsv(lista_test) %>% extraer_sd_V(lista_test) %>% extraer_tonos_calidos(lista_test) %>% extraer_caracteristicas_bloques(lista_test) %>% extraer_pixeles_extremos_bloques(lista_test)
```

## Test para el modelo dia/noche
Cargamos el modelo que hemos desarrollado y los datos extraídos para realizar el test:  
```{r}
# Modelo a utilizar
load("datosR/rf_dia_noche.RData")
# Cojo los mismos datos que para dia/noche/crepúsculo pero solamente las columnas que utilizamos para día/noche y solamente las filas con etiquetas 0/1
datos_test_dn <- datos_test[datos_test$etiqueta==0|datos_test$etiqueta==1,c("ruta","etiqueta","R_mediana", "G_mediana", "B_mediana", "H_cos_mediana", "H_sin_mediana", "S_mediana", "V_mediana","sd_V")]

# Test para día noche
test_x_daynight <- datos_test_dn[,-c(1,2)]
test_y_daynight <- droplevels(datos_test_dn$etiqueta)
# Predecir en el conjunto de prueba
predicciones_rf_daynight <- predict(rf_dia_noche, newdata = test_x_daynight)
# Matriz de confusión
cm_rf_daynight <- confusionMatrix(predicciones_rf_daynight, test_y_daynight)
print(cm_rf_daynight)
cat("Precisión del modelo Random Forest (Día, Noche):", cm_rf_daynight$overall['Accuracy'] * 100, "%\n")
# Algo de aquí está cambiando las rutas y no sé por qué así que de momento las voy a volver a cambiar a lo cutre
datos_test_dn$ruta <- gsub("imagenes/test/dianocheamanecer/","imagenes_escaladas/test/Temporal/",datos_test_dn$ruta)
datos_test_dn$ruta <- gsub("Dia","Día", datos_test_dn$ruta)
datos_test_dn$ruta <- gsub(".jpeg",".jpg", datos_test_dn$ruta)
```


Representamos las imágenes en las que se ha equivocado:  
```{r}
# sacar imagenes que falla
indices_fallidos <- which(predicciones_rf_daynight != test_y_daynight)
imagenes_fallidas <- datos_test$ruta[indices_fallidos]
etiquetas_reales <- datos_test$etiqueta[indices_fallidos]
etiquetas_fallidas <- predicciones_rf_daynight[indices_fallidos]
print("Imágenes mal clasificadas:")
length(imagenes_fallidas)

library(magick)
#par(mfrow=c(3,2), mar=c(1,3,1,1)) ya buscaré una forma mejor de juntarlas para el pdf, a lo mejor el grid que poníais vosotros
categorias <- c("Noche", "Día")
for(i in 1:length(imagenes_fallidas)){
  img <- image_read(imagenes_fallidas[i])
  titulo <- paste0('Clase predicha: ',categorias[etiquetas_fallidas[i]],"\n",'Clase real: ',categorias[etiquetas_reales[i]])
  plot(img)
  title(main=titulo)
}
```


## Test para el modelo dia/noche/crepúsculo
Cargamos el modelo desarrollado y los datos extraídos, y hacemos el test:  
```{r}
# Cargamos el modelo
load("datosR/rf_dia_noche_crep.RData")

# Test para día noche crepúsculo
test_x_dnc <- datos_test[,-c(1,2)]
test_y_dnc <- datos_test$etiqueta
# Predecir en el conjunto de prueba
predicciones_rf_dnc <- predict(rf_dia_noche_crep, newdata = test_x_dnc)
# Matriz de confusión
cm_rf_dnc <- confusionMatrix(predicciones_rf_dnc, test_y_dnc)
print(cm_rf_dnc)
cat("Precisión del modelo Random Forest (Día, Noche, Amanecer):", cm_rf_dnc$overall['Accuracy'] * 100, "%\n")
# Algo de aquí está cambiando las rutas y no sé por qué así que de momento las voy a volver a cambiar a lo cutre
datos_test$ruta <- gsub("imagenes/test/dianocheamanecer/","imagenes_escaladas/test/Temporal/",datos_test$ruta)
datos_test$ruta <- gsub("Dia","Día", datos_test$ruta)
datos_test$ruta <- gsub("Amanecer","Crepúsculo", datos_test$ruta)
datos_test$ruta <- gsub(".jpeg",".jpg", datos_test$ruta)
```

Representamos las imágenes en las que se ha equivocado:  
```{r}
# sacar imagenes que falla
indices_fallidos <- which(predicciones_rf_dnc != test_y_dnc)
imagenes_fallidas <- datos_test$ruta[indices_fallidos]
etiquetas_reales <- datos_test$etiqueta[indices_fallidos]
etiquetas_fallidas <- predicciones_rf_dnc[indices_fallidos]
print("Imágenes mal clasificadas:")
length(imagenes_fallidas)

#par(mfrow=c(3,2), mar=c(1,3,1,1)) ya buscaré una forma mejor de juntarlas para el pdf, a lo mejor el grid que poníais vosotros
categorias <- c("Noche", "Día", "Crepúsculo")
for(i in 1:length(imagenes_fallidas)){
  img <- image_read(imagenes_fallidas[i])
  titulo <- paste0('Clase predicha: ',categorias[etiquetas_fallidas[i]],"\n",'Clase real: ',categorias[etiquetas_reales[i]])
  plot(img)
  title(main=titulo)
}
```



## Test para nublado/despejado

```{r}
# Cargamos el random forest que hemos desarrollado con las imágenes train
load("datosR/rf_despejado_nublado.RData")

# Leemos nuestras imágenes (ya recortadas)
# Definir la ruta base
ruta_base_imagenes_validation <- "imagenes_recortadas/test/Meteorológico"

# lectura de las imagenes de Nublado
ruta_cloudy_validation <- file.path(ruta_base_imagenes_validation, "Nublado")
archivos_cloudy_validation <- list.files(
  path = ruta_cloudy_validation,
  pattern = "\\.jpe?g$",
  full.names = TRUE,
  recursive = FALSE
)

df_cloudy_validation <- data.frame(
  ruta = archivos_cloudy_validation,
  etiqueta = 0 # Cloudy
)


# Leer y etiquetar imágenes del subdirectorio Despejado

ruta_shine_validation <- file.path(ruta_base_imagenes_validation, "Despejado")
archivos_shine_validation <- list.files(
  path = ruta_shine_validation,
  pattern = "\\.jpe?g$",
  full.names = TRUE,
  recursive = FALSE
)

df_shine_validation <- data.frame(
  ruta = archivos_shine_validation,
  etiqueta = 1 # Shine
)

# lectura de las imagenes 
datos_test <- rbind(df_cloudy_validation, df_shine_validation)

# leemos las imágenes
lista <- leer_imagenes(datos_test)

# extracción de caracterísitcas
datos_test <- extraer_rgb(datos_test, lista)
datos_test <- extraer_hsv(datos_test, lista)
datos_test <- extraer_ratio_azul(datos_test, lista)
datos_test <- extraer_brillo_contraste(datos_test, lista)
```

Test con nuestras imágenes (recortadas)
```{r}
# Evaluar el modelo en el conjunto de prueba
predicciones_sn <- predict(rf_despejado_nublado, newdata = datos_test)
confusionMatrix(predicciones_sn, datos_test$etiqueta)
rf_despejado_nublado$importance 
```

```{r}
# sacar imagenes que falla
indices_fallidos <- which(predicciones_sn != datos_test$etiqueta) # imagenes_recortadas/test/Meteorológico
imagenes_fallidas <- datos_test$ruta[indices_fallidos]
etiquetas_reales <- datos_test$etiqueta[indices_fallidos]
etiquetas_fallidas <- predicciones_sn[indices_fallidos]
rutas_completas <- gsub("imagenes_recortadas","imagenes",imagenes_fallidas)
rutas_completas <- gsub("_recorte","",rutas_completas)
print("Imágenes mal clasificadas:")
length(imagenes_fallidas)

par(mfrow=c(1,2))#, mar=c(1,3,1,1)) 
categorias <- c("Nublado","Despejado")
for(i in 1:length(imagenes_fallidas)){
  img <- image_read(imagenes_fallidas[i])
  titulo <- paste0('Clase predicha: ',categorias[etiquetas_fallidas[i]],"\n",'Clase real: ',categorias[etiquetas_reales[i]])
  plot(img)
  title(main=titulo)
  img <- tryCatch(
    {
      image_read(rutas_completas[i])
    },
    error = function(e) {
    ruta_jpeg <- sub("\\.jpg$", ".jpeg", rutas_completas[i], ignore.case = TRUE)
    image_read(ruta_jpeg)
  })
  plot(img)
  title(main=titulo)
}
```

Probamos con el modelo que tiene las 3 mejores características:
```{r}
# Cargamos el random forest que hemos desarrollado con las imágenes train
load("datosR/rf_despejado_nublado3.RData")

# Evaluar el modelo en el conjunto de prueba
predicciones_sn3 <- predict(rf_despejado_nublado3, newdata = datos_test)
confusionMatrix(predicciones_sn3, datos_test$etiqueta)
rf_despejado_nublado3$importance 
```


```{r}
# sacar imagenes que falla
indices_fallidos <- which(predicciones_sn3 != datos_test$etiqueta)
imagenes_fallidas <- datos_test$ruta[indices_fallidos]
etiquetas_reales <- datos_test$etiqueta[indices_fallidos]
etiquetas_fallidas <- predicciones_sn3[indices_fallidos]
rutas_completas <- gsub("imagenes_recortadas","imagenes",imagenes_fallidas)
rutas_completas <- gsub("_recorte","",rutas_completas)
print("Imágenes mal clasificadas:")
length(imagenes_fallidas)

par(mfrow=c(1,2))#, mar=c(1,3,1,1)) 
categorias <- c("Nublado","Despejado")
for(i in 1:length(imagenes_fallidas)){
  img <- image_read(imagenes_fallidas[i])
  titulo <- paste0('Clase predicha: ',categorias[etiquetas_fallidas[i]],"\n",'Clase real: ',categorias[etiquetas_reales[i]])
  plot(img)
  title(main=titulo)
  img <- tryCatch(
    {
      image_read(rutas_completas[i])
    },
    error = function(e) {
    ruta_jpeg <- sub("\\.jpg$", ".jpeg", rutas_completas[i], ignore.case = TRUE)
    image_read(ruta_jpeg)
  })
  plot(img)
  title(main=titulo)
}
```

```{r}
set.seed(42)
modelo_3_mejores <- randomForest(
  etiqueta ~  S_mediana + Ratio_Azul + Contraste,
  data = rbind(datos_train,datos_validation),
  ntree = 100
)
# Evaluar el modelo en el conjunto de prueba
predicciones_3_mejores <- predict(modelo_3_mejores, newdata = datos_test)
confusionMatrix(predicciones_3_mejores, datos_test$etiqueta)
modelo_3_mejores$importance
```



## Otros
Algunas imágenes no las dejaba abrir con readJPEG o no dejaba guardarlas porque eran muy grandes, se corrigió así:

```{r}
# # Algunas imágenes no se reconocían como jpg en readJPEG, las reparo todas con magick por si acaso
# for(ruta in df_final$ruta){
#   print(ruta)
#   img <- image_read(ruta)
#   image_write(img, path = ruta, format = "jpg")
# }
# 
# # Imagen que no se guardaba porque llega al límite de caché que permite magick, la reduzco
# img <- image_scale(image_read('imagenes/test/dianocheamanecer/Amanecer/27.jpg'),"1244x943!")
# image_write(img, path='imagenes/test/dianocheamanecer/Amanecer/27.jpg', format="jpg")

rutas <- paste0("imagenes/test/despejadonublado/Nublado/",list.files("imagenes/test/despejadonublado/Nublado"))
rutas_nuevas <- gsub(".jpeg",".jpg", rutas)
for(i in 1:length(rutas)){
  img <- image_read(rutas[i])
  image_write(img, path=rutas_nuevas[i], format="jpg")
}
```

Lo que sea que fuera esto
```{r}
# sacar imagenes que falla
# indices_bien <- which(predicciones_sn2 == datos_test$etiqueta)
# nublado_bien <- datos_test[datos_test$etiqueta==0,]$ruta[indices_fallidos]
# nublado_bien <- nublado_bien[!is.na(nublado_bien)]
# datos_nublado_bien <- datos_test[datos_test$etiqueta==0,]
# datos_nublado_bien <- datos_nublado_bien[indices_fallidos,-c(1,2)]
# datos_nublado_mal <- datos_test[datos_test$etiqueta==0,-c(1,2)]
# datos_nublado_mal <- datos_nublado_mal[-indices_fallidos,]
# datos_nublado_bien$Ratio_Azul <- datos_nublado_bien$Ratio_Azul/100
# datos_nublado_mal$Ratio_Azul <- datos_nublado_mal$Ratio_Azul/100
# # print(datos_nublado_bien)
# # print(datos_nublado_mal)
# # print(datos_nublado_bien$S_mediana)
# # print(datos_nublado_mal$S_mediana)
# datos_nublado_bien$etiqueta <- "bien"
# datos_nublado_mal$etiqueta <- "mal"
# datos_test_nublado <- rbind(datos_nublado_bien, datos_nublado_mal)
# # boxplot de todo con este modelo
# indices_bien <- which(predicciones_sn2 == datos_test$etiqueta)
# datos_nublado_bien <- datos_test[datos_test$etiqueta==0,]
# datos_nublado_bien <- datos_nublado_bien[-indices_fallidos,-c(1,2)]
# 
# datos_nublado_mal <- datos_test[datos_test$etiqueta==0,-c(1,2)]
# datos_nublado_mal <- datos_nublado_mal[indices_fallidos,]
# 
# datos_nublado_bien$Ratio_Azul <- datos_nublado_bien$Ratio_Azul/100
# datos_nublado_mal$Ratio_Azul <- datos_nublado_mal$Ratio_Azul/100
# 
# datos_nublado_bien$etiqueta <- "bien"
# datos_nublado_mal$etiqueta <- "mal"
# datos_test_nublado <- rbind(datos_nublado_bien, datos_nublado_mal)
# 
# datos_todo_2 <- rbind(datos_nublado_mal, datos_nublado_bien, datos_train_nublado, datos_train_soleado, datos_test_despejado)
# 
# # Transformar datos a formato largo para plotear 
# datos_long <- pivot_longer(datos_todo_2, cols = colnames(datos_todo_2[,-ncol(datos_todo_2)]), 
#                            names_to = "Feature", values_to = "Valor")
# 
# ggplot(datos_long, aes(x = Feature, y = Valor, fill = etiqueta)) +
#   geom_boxplot() +
#   scale_fill_manual(values = c("grey", "skyblue", "green", "blue","red"), labels = c("Bien", "Mal", "Train", "Despejado train","Despejado test")) +
#    labs(title = "Nublado bien") +
#    theme_minimal()
```

Prueba para probar todas las características y su importancia pero con test:  
```{r}
# Intentar descubrir qué combinación de variables utilizar
library(vip)

predictor <- function(modelo, newdata){
  predict(modelo, newdata=newdata, type="class")
}
vi <- vip(
  rf_despejado_nublado,
  method = "permute",
  target = "etiqueta",
  metric = "accuracy",
  train = datos_test[,-1],
  pred_wrapper = predictor
)@data
vi[order(vi$Importance, decreasing = TRUE), ]
```