---
title: "Test"
author: "grupo señales"
date: "2026-01-09"
output: html_document
---

```{r setup, include=FALSE}
knitr::opts_chunk$set(echo = TRUE)
rm(list=ls())
```

**EN RESUMEN**  
|                     | Día/Noche | Día/Noche/Crepúsculo | Nublado/Despejado* | Nublado/Despejado (3 mejores) |
|:-------------------:|:---------:|:--------------------:|:------------------:|:-----------------------------:|
| Accuracy validation |  90,15 %  |        82,71 %       |       XX.XX %      |            XX.XX %            |
|    Accuracy test    |  97,50 %  |        90,83 %       |       XX.XX %      |            XX.XX %            |

*: Usamos por el momento todas las variables, cuando sepamos las que se prefieren lo hacemos con eso.  

Características de cada modelo:  
Día/Noche: Intensidad mediana de los canales RGB y HSV (con H como seno y coseno) y desviación estándar del canal V. **Total: 8**
<!-- R_mediana, G_mediana, B_mediana, H_cos_mediana, H_sin_mediana, S_mediana, V_mediana, sd_V.   -->
Día/Noche/Crepúsculo: Intensidad mediana de los canales RGB y HSV (con H como seno y coseno), desviación estándar del canal V y características de la imagen en tres bloques separados (alto medio y bajo): las previamente mencionadas junto con la proporción de píxeles brillantes y oscuros. **Total: 25**
<!-- R_mediana, G_mediana, B_mediana, H_cos_mediana, H_sin_mediana, S_mediana, V_mediana, sd_V, Porcentaje_Calidos, Gradiente_V_Bandas; RGB, HSV, sd_V, porcentaje de píxeles brillantes, proporción de píxeles brillantes y oscuros por bloques (3 bloques: alto medio y bajo).   -->

```{r}
# Carga de librerías
library(jpeg)
library(class)
library(caret)
library(randomForest)
library(ggplot2)
library(tidyr)
library(plotly)
library(grDevices)
library(magick)
```

# Test para dia/noche y dia/noche/crepúsculo

## Extracción de características de nuestras imágenes
Archivos dia/noche/amanecer  
```{r}
# Ruta base imágenes
ruta_base_imagenes <- "imagenes_escaladas/test/Temporal"

# Ruta imágenes día/noche
ruta_noche <- file.path(ruta_base_imagenes, "Noche")
ruta_dia <- file.path(ruta_base_imagenes, "Día")
ruta_amanecer <- file.path(ruta_base_imagenes, "Crepúsculo")

# Lectura del nombre de las imágenes
archivos_noche <- list.files(path = ruta_noche, pattern = "\\.jpe?g$", full.names = TRUE, recursive = FALSE)
archivos_dia <- list.files(path = ruta_dia, pattern = "\\.jpe?g$", full.names = TRUE, recursive = FALSE)
archivos_amanecer <- list.files(path = ruta_amanecer, pattern = "\\.jpe?g$", full.names = TRUE, recursive = FALSE)

# Dataframe de cada clase y su etiqueta (0: noche, 1: día)
df_noche <- data.frame(ruta = archivos_noche, etiqueta = 0)
df_dia <- data.frame(ruta = archivos_dia, etiqueta = 1)
df_amanecer <- data.frame(ruta=archivos_amanecer, etiqueta = 2)

# Combinación de los dataframes
datos_imagenes <- rbind(df_noche, df_dia, df_amanecer)
```


Extracción de características:  
```{r}
source("funciones_extraccion_caracteristicas.R")

######## Lectura de las imágenes ########
lista_test <- leer_imagenes(datos_imagenes)

datos_test <- datos_imagenes %>% extraer_rgb(lista_test) %>% extraer_hsv(lista_test) %>% extraer_sd_V(lista_test) %>% extraer_tonos_calidos(lista_test) %>% extraer_caracteristicas_bloques(lista_test) %>% extraer_pixeles_extremos_bloques(lista_test)
```

## Test para el modelo dia/noche
Cargamos el modelo que hemos desarrollado y los datos extraídos para realizar el test:  
```{r}
# Modelo a utilizar
load("datosR/rf_dia_noche.RData")
# Cojo los mismos datos que para dia/noche/crepúsculo pero solamente las columnas que utilizamos para día/noche y solamente las filas con etiquetas 0/1
datos_test_dn <- datos_test[datos_test$etiqueta==0|datos_test$etiqueta==1,c("ruta","etiqueta","R_mediana", "G_mediana", "B_mediana", "H_cos_mediana", "H_sin_mediana", "S_mediana", "V_mediana","sd_V")]

# Test para día noche
test_x_daynight <- datos_test_dn[,-c(1,2)]
test_y_daynight <- droplevels(datos_test_dn$etiqueta)
# Predecir en el conjunto de prueba
predicciones_rf_daynight <- predict(rf_dia_noche, newdata = test_x_daynight)
# Matriz de confusión
cm_rf_daynight <- confusionMatrix(predicciones_rf_daynight, test_y_daynight)
print(cm_rf_daynight)
cat("Precisión del modelo Random Forest (Día, Noche):", cm_rf_daynight$overall['Accuracy'] * 100, "%\n")

# Algo de aquí está cambiando las rutas y no sé por qué así que de momento las voy a volver a cambiar a lo cutre
datos_test_dn$ruta <- gsub("imagenes/test/dianocheamanecer/","imagenes_escaladas/test/Temporal/",datos_test_dn$ruta)
datos_test_dn$ruta <- gsub("Dia","Día", datos_test_dn$ruta)
datos_test_dn$ruta <- gsub(".jpeg",".jpg", datos_test_dn$ruta)
```


```{r}
# convert confusion matrix to data frame
hm <- as.data.frame(as.table(cm_rf_daynight))
colnames(hm) <- c("Prediccion", "Real", "Freq")
# same code as previous block
plot <- ggplot(hm, aes(x = Prediccion, y = Real, fill = Freq)) +
  geom_tile() + theme_bw() + coord_equal() +
  scale_fill_distiller(palette = "Blues", direction = 1) +
  guides(fill = FALSE) +
  geom_text(aes(label = Freq), color = "black", size = 10)

# reorder quadrants
plot <- plot +
  scale_x_discrete(limits = c("0", "1"),
                    labels = c("Noche", "Día")) +
  scale_y_discrete(limits = c("1", "0"),
                    labels = c("Noche", "Día")) +
  # following lines only increase text size (optional)
  theme(axis.text.x = element_text(size = 17),
        axis.text.y = element_text(size = 17),
        axis.title.x = element_text(size = 20),
        axis.title.y = element_text(size = 20))


plot
```



```{r}
library(cowplot)
# Añadir información cm_rf_daynight$byClass
evaluacion <- cm_rf_daynight$byClass[c(11,1,2,5,7)]
names(evaluacion) <- c("Exactitud: ", "Sensibilidad: ", "Especifidad: ", "Precisión: ", "F1: ")
texto <- paste0(names(evaluacion), round(evaluacion,3), collapse = "\n")
#  paste0(paste0('Precisión (Accuracy): ',cm_rf_daynight$byClass[11],'\n'), paste0(paste0(colnames(cm_rf_daynight$byClass[-11]),": ", cm_rf_daynight$byClass[-11], "\n")))

texto_plot <- ggplot() +
  annotate(
    "text",
    x = 0, y = 1,
    label = texto,
    hjust = 0.5, vjust = 0.25,
    size = 6
  ) +
  theme_void()

plot_info <- plot_grid(
  plot,
  texto_plot,
  ncol = 2,
  rel_widths = c(2, 1)
)

ggsave("figuras/Conf_dn.pdf", plot=plot_info)
```


Representamos las imágenes en las que se ha equivocado:  
```{r}
# sacar imagenes que falla
indices_fallidos <- which(predicciones_rf_daynight != test_y_daynight)
imagenes_fallidas <- datos_test$ruta[indices_fallidos]
etiquetas_reales <- datos_test$etiqueta[indices_fallidos]
etiquetas_fallidas <- predicciones_rf_daynight[indices_fallidos]
print("Imágenes mal clasificadas:")
length(imagenes_fallidas)

library(magick)
#par(mfrow=c(1,2))#, mar=c(1,3,1,1)) ya buscaré una forma mejor de juntarlas para el pdf, a lo mejor el grid que poníais vosotros
pdf("figuras/Mal_clas_dn.pdf")
categorias <- c("Noche", "Día")
for(i in 1:length(imagenes_fallidas)){
  img <- image_read(imagenes_fallidas[i])
  titulo <- paste0('Clase predicha: ',categorias[etiquetas_fallidas[i]],"\n",'Clase real: ',categorias[etiquetas_reales[i]])
  plot(img)
  title(main=titulo)
}
dev.off()
```


```{r}
correctos <- datos_test[-indices_fallidos,1:10]
correctos <- droplevels(correctos[correctos$etiqueta!=2,2:10])
fallidos <- datos_test[indices_fallidos,1:10]
fallidos <- droplevels(fallidos[fallidos$etiqueta!=2,2:10])
fallidos$etiqueta <- "Noche mal (es día)"
#correctos <- rbind(correctos, fallidos)
colnames(correctos) <- c("etiqueta", "R", "G", "B", "H_cos", "H_sin", "S", "V", "sd_V")
colnames(fallidos) <- c("etiqueta", "R", "G", "B", "H_cos", "H_sin", "S", "V", "sd_V")

# Transformar datos a formato largo para plotear
datos_long <- pivot_longer(correctos, cols = colnames(correctos[,-1]),
                           names_to = "Feature", values_to = "Valor")
fallidos_long <- pivot_longer(fallidos, cols = colnames(fallidos[,-1]),
                           names_to = "Feature", values_to = "Valor")

ggplot(datos_long, aes(x = Feature, y = Valor, fill = etiqueta)) +
  geom_boxplot() +
  geom_point(data = fallidos_long, aes(x=Feature, y=Valor, fill = etiqueta), shape=23, size=2.4) +
  scale_fill_manual(values = c("grey40", "skyblue", "firebrick2"), labels = c("Noche bien clasificado", "Día bien clasificado", "Noche mal clasificado")) +
   labs(title = "Características de las imágenes test en función de su clasificación") + 
   theme_minimal()
ggsave("figuras/Mal_noche.pdf")
```


## Test para el modelo dia/noche/crepúsculo
Cargamos el modelo desarrollado y los datos extraídos, y hacemos el test:  
```{r}
# Cargamos el modelo
load("datosR/rf_dia_noche_crep2.RData")

# Funciones para extracción de características
source("funciones_extraccion_caracteristicas.R")

# division de la imagen en bloques. para cada bloque calcular mediana de V, desviacion de V, mediana de Hm porcentaje de pixeles brillantes
extraer_caracteristicas_bloques <- function(df_datos, n_filas = 3, n_cols = 1) {
 features_list <- list()

 for (j in 1:nrow(df_datos)) {
 tryCatch({
 img <- readJPEG(df_datos$ruta[j])

 if (length(dim(img)) == 3) {
 r <- img[,,1]
 g <- img[,,2]
 b <- img[,,3]
 hsv_vals <- rgb_a_hsv(as.vector(r), as.vector(g), as.vector(b))
 H_channel <- matrix(hsv_vals[, 1], nrow = nrow(r), ncol = ncol(r))
 V_channel <- matrix(hsv_vals[, 3], nrow = nrow(r), ncol = ncol(r))
 } else {
 H_channel <- matrix(0, nrow = nrow(img), ncol = ncol(img))
 V_channel <- matrix(0, nrow = nrow(img), ncol = ncol(img))
 }

 altura <- nrow(V_channel)
 ancho <- ncol(V_channel)

 bloque_altura <- floor(altura / n_filas)
 bloque_ancho <- floor(ancho / n_cols)

 caracteristicas_bloques <- c()

 # i recorre filas (vertical), k recorre columnas (horizontal)
 for (i in 0:(n_filas - 1)) {
 for (k in 0:(n_cols - 1)) {

 fila_inicio <- i * bloque_altura + 1
 fila_fin <- ifelse(i==n_filas-1, altura, (i+1)*bloque_altura)

 col_inicio <- k * bloque_ancho + 1
 col_fin <- ifelse(k == n_cols - 1, ancho, (k + 1) * bloque_ancho)

 bloque_H <- H_channel[fila_inicio:fila_fin, col_inicio:col_fin]
 bloque_V <- V_channel[fila_inicio:fila_fin, col_inicio:col_fin]

 mediana_H <- median(bloque_H, na.rm = TRUE)
 sd_V <- sd(as.vector(bloque_V), na.rm = TRUE)
 porcentaje_brillantes <- sum(bloque_V > 0.9) / length(bloque_V) * 100

 caracteristicas_bloques <- c(caracteristicas_bloques, mediana_H, sd_V, porcentaje_brillantes)
 }
 }

 features_list[[j]] <- caracteristicas_bloques

 }, error = function(e) {
 cat("Error leyendo:", df_datos$ruta[j], "\n")
 features_list[[j]] <- rep(NA, n_filas * n_cols * 3)
 })
 }

 features_matrix <- do.call(rbind, features_list)

 colnames(features_matrix) <- paste0(
 "Bloque_",
 rep(1:(n_filas * n_cols), each = 3),
 c("_Mediana_H", "_SD_V", "_Porcentaje_Brillantes")
 )

 df_final <- cbind(df_datos, features_matrix)
 df_final$etiqueta <- as.factor(df_final$etiqueta)
 return(df_final)
}

# proporcion de pixeles extremos por bloque (3x1: arriba/medio/abajo)
extraer_pixeles_extremos_bloques <- function(df_datos, num_bloques = 3) {
features_list <- vector("list", nrow(df_datos))
for (j in 1:nrow(df_datos)) {
tryCatch({
img <- readJPEG(df_datos$ruta[j])
if (length(dim(img)) == 3) {
r <- img[,,1]
g <- img[,,2]
b <- img[,,3]
hsv_vals <- rgb_a_hsv(as.vector(r), as.vector(g), as.vector(b))
V_channel <- matrix(hsv_vals[, 3], nrow = nrow(r), ncol = ncol(r))
} else {
# si la imagen no es RGB, dejamos V en 0 para no romper
V_channel <- matrix(0, nrow = nrow(img), ncol = ncol(img))
}
altura <- nrow(V_channel)
ancho <- ncol(V_channel)
# num_bloques controla SOLO filas (bandas horizontales)
bloque_altura <- floor(altura / num_bloques)
caracteristicas_bloques <- numeric(num_bloques * 2)
for (i in 0:(num_bloques - 1)) {
fila_inicio <- i * bloque_altura + 1
fila_fin <- if (i == num_bloques - 1) altura else (i + 1) * bloque_altura
# una sola columna: toda la anchura
bloque_V <- V_channel[fila_inicio:fila_fin, 1:ancho]
total_pixeles_bloque <- length(bloque_V)
pixeles_oscuros <- sum(bloque_V < 0.1, na.rm = TRUE)
pixeles_brillantes <- sum(bloque_V > 0.9, na.rm = TRUE)
proporcion_oscuros <- (pixeles_oscuros / total_pixeles_bloque) * 100
proporcion_brillantes <- (pixeles_brillantes / total_pixeles_bloque) * 100
idx <- i * 2 + 1
caracteristicas_bloques[idx] <- proporcion_oscuros
caracteristicas_bloques[idx + 1] <- proporcion_brillantes
}
features_list[[j]] <- caracteristicas_bloques
}, error = function(e) {
cat("Error leyendo:", df_datos$ruta[j], "\n")
features_list[[j]] <- rep(NA, num_bloques * 2)
})
}
features_matrix <- do.call(rbind, features_list)
# nombres: Bloque_1, Bloque_2, Bloque_3 (arriba/medio/abajo)
colnames(features_matrix) <- paste0(
"Bloque_", rep(1:num_bloques, each = 2),
c("_Proporcion_Oscuros", "_Proporcion_Brillantes")
)
df_final <- cbind(df_datos, features_matrix)
df_final$etiqueta <- as.factor(df_final$etiqueta)
return(df_final)
}
```


```{r}
####### LECTURA IMÁGENES ########
lista_test <- leer_imagenes(datos_imagenes)

######## MEDIANAS RGB ########
datos_test <- extraer_rgb(datos_imagenes, lista_test)
datos_test <- extraer_hsv(datos_test, lista_test)
datos_test <- extraer_sd_V(datos_test, lista_test)
datos_test <- extraer_tonos_calidos(datos_test, lista_test)
datos_test <- extraer_gradientes_horizontales(datos_test, lista_test)
datos_test <- extraer_caracteristicas_bloques(datos_test) 
datos_test <- extraer_pixeles_extremos_bloques(datos_test, num_bloques = 3)
```


```{r}
# Test para día noche crepúsculo
test_x_dnc <- datos_test[,-c(1,2)]
test_y_dnc <- datos_test$etiqueta
# Predecir en el conjunto de prueba
predicciones_rf_dnc <- predict(rf_dia_noche_crep, newdata = test_x_dnc)
# Matriz de confusión
cm_rf_dnc <- confusionMatrix(predicciones_rf_dnc, test_y_dnc)
print(cm_rf_dnc)
cat("Precisión del modelo Random Forest (Día, Noche, Amanecer):", cm_rf_dnc$overall['Accuracy'] * 100, "%\n")
# Algo de aquí está cambiando las rutas y no sé por qué así que de momento las voy a volver a cambiar a lo cutre
datos_test$ruta <- gsub("imagenes/test/dianocheamanecer/","imagenes_escaladas/test/Temporal/",datos_test$ruta)
datos_test$ruta <- gsub("Dia","Día", datos_test$ruta)
datos_test$ruta <- gsub("Amanecer","Crepúsculo", datos_test$ruta)
datos_test$ruta <- gsub(".jpeg",".jpg", datos_test$ruta)
```
```{r}
# convert confusion matrix to data frame
hm <- as.data.frame(as.table(cm_rf_dnc))
colnames(hm) <- c("Prediccion", "Real", "Freq")
# same code as previous block
plot <- ggplot(hm, aes(x = Prediccion, y = Real, fill = Freq)) +
  geom_tile() + theme_bw() + coord_equal() +
  scale_fill_distiller(palette = "Blues", direction = 1) +
  guides(fill = FALSE) +
  geom_text(aes(label = Freq), color = "black", size = 10)

# reorder quadrants
plot <- plot +
  scale_x_discrete(limits = c("0", "1", "2"),
                    labels = c("Noche", "Día", "Crepúsculo")) +
  scale_y_discrete(limits = c("0", "1", "2"),
                    labels = c("Noche", "Día", "Crepúsculo")) +
  # following lines only increase text size (optional)
  theme(axis.text.x = element_text(size = 15),
        axis.text.y = element_text(size = 15),
        axis.title.x = element_text(size = 18),
        axis.title.y = element_text(size = 18))


plot


# Añadir información cm_rf_daynight$byClass
evaluacion <- cm_rf_dnc$byClass[c(11,1,2,5,7)]
names(evaluacion) <- c("Exactitud: 0.983", "Sensibilidad: ", "Especifidad: ", "Precisión: ", "F1: ")
texto <- paste0(names(evaluacion), round(evaluacion,3), collapse = "\n")
#  paste0(paste0('Precisión (Accuracy): ',cm_rf_daynight$byClass[11],'\n'), paste0(paste0(colnames(cm_rf_daynight$byClass[-11]),": ", cm_rf_daynight$byClass[-11], "\n")))

texto_plot <- ggplot() +
  annotate(
    "text",
    x = 0, y = 1,
    label = "Exactitud cojunta: \n0.908",
    hjust = 0.45, vjust = 0,
    size = 7
  ) +
  theme_void()

plot_info <- plot_grid(
  plot,
  texto_plot,
  ncol = 2,
  rel_widths = c(2, 1)
)
ggsave("figuras/matriz_conf_dnc.pdf")
```


Representamos las imágenes en las que se ha equivocado:  
```{r}
# sacar imagenes que falla
indices_fallidos <- which(predicciones_rf_dnc != test_y_dnc)
imagenes_fallidas <- datos_test$ruta[indices_fallidos]
etiquetas_reales <- datos_test$etiqueta[indices_fallidos]
etiquetas_fallidas <- predicciones_rf_dnc[indices_fallidos]
print("Imágenes mal clasificadas:")
length(imagenes_fallidas)

#par(mfrow=c(3,2), mar=c(1,3,1,1)) ya buscaré una forma mejor de juntarlas para el pdf, a lo mejor el grid que poníais vosotros
categorias <- c("Noche", "Día", "Crepúsculo")
for(i in 1:length(imagenes_fallidas)){
  img <- image_read(imagenes_fallidas[i])
  titulo <- paste0('Clase predicha: ',categorias[etiquetas_fallidas[i]],"\n",'Clase real: ',categorias[etiquetas_reales[i]])
  plot(img)
  title(main=titulo)
}
```
```{r}
# Imágenes para guardar y poner en la memoria
indices <- indices_fallidos[c(3,7,8,9)]
imagenes <- datos_test$ruta[indices]
etiquetas_reales <- datos_test$etiqueta[indices]
etiquetas_fallidas <- predicciones_rf_dnc[indices]

#pdf("figuras/Mal_clas_dnc.pdf")
categorias <- c("Noche", "Día", "Crepúsculo")
par(mfrow=c(1,3))
for(i in 1:length(imagenes)){
  if(indices[i]==92){
    img <- image_rotate(image_read(imagenes[i]),90)
  } else {
    img <- image_read(imagenes[i])
  }
  titulo <- paste0('Clase predicha: ',categorias[etiquetas_fallidas[i]],"\n",'Clase real: ',categorias[etiquetas_reales[i]])
  plot(img)
  title(main=titulo)
}
#dev.off()
```


```{r}
pdf("figuras/Mal_clas_dnc.pdf")
img <- image_rotate(image_read(imagenes[4]),90)
titulo <- paste0('Clase predicha: ',categorias[etiquetas_fallidas[4]],"\n",'Clase real: ',categorias[etiquetas_reales[4]])
plot(img)
title(main=titulo)
dev.off()
```



```{r}
correctos <- datos_test[-indices_fallidos,1:10]
correctos <- droplevels(correctos[,2:10])
fallidos <- datos_test[indices_fallidos,1:10]
fallidos <- droplevels(fallidos[,2:10])
fallidos$tipo <- "dummy"
# for(indice in indices_fallidos){
#   if(datos_test$etiqueta[indice]==0&predicciones_rf_dnc[indice]==2){
#     fallidos$tipo[indice] <- "Noche_clasificado_Crepúsculo"
#   } else if(datos_test$etiqueta[indice]==1&predicciones_rf_dnc[indice]==2){
#     fallidos$tipo[indice] <- "Día_clasificado_Crepúsculo"
#   } else if(datos_test$etiqueta[indice]==2&predicciones_rf_dnc[indice]==0){
#     fallidos$tipo[indice] <- "Crepúsculo_clasificado_Noche"
#   } else if(datos_test$etiqueta[indice]==2&predicciones_rf_dnc[indice]==1){
#     fallidos$tipo[indice] <- "Crepúsculo_clasificado_Día"
#   }
# }
# fallidos$tipo <- factor(fallidos$tipo)
fallidos$pred <- predicciones_rf_dnc[indices_fallidos]
fallidos <- fallidos %>%
  mutate(
    tipo = case_when(
      etiqueta == 0 & pred == 2 ~ "Noche clasificado Crepúsculo",
      etiqueta == 1 & pred == 2 ~ "Día clasificado Crepúsculo",
      etiqueta == 2 & pred == 0 ~ "Crepúsculo clasificado Noche",
      etiqueta == 2 & pred == 1 ~ "Crepúsculo clasificado Día",
      TRUE ~ NA_character_
    )
  )

fallidos$tipo <- factor(fallidos$tipo)
fallidos <- fallidos[,-c(1,length(fallidos))]

# #correctos <- rbind(correctos, fallidos)
colnames(correctos) <- c("etiqueta", "R", "G", "B", "H_cos", "H_sin", "S", "V", "sd_V")
colnames(fallidos) <- c("R", "G", "B", "H_cos", "H_sin", "S", "V", "sd_V", "tipo")

# Transformar datos a formato largo para plotear
datos_long <- pivot_longer(correctos, cols = colnames(correctos[,-1]),
                           names_to = "Feature", values_to = "Valor")
fallidos_long <- pivot_longer(fallidos, cols = colnames(fallidos[,-length(fallidos)]),
                           names_to = "Feature", values_to = "Valor")
scale_x_discrete(expand = expansion(add = 0.8))
ggplot(datos_long, aes(x = factor(Feature), y = Valor)) +
  geom_boxplot(aes(fill=etiqueta), position = position_dodge2(width = 2), width=0.5) + # ,position = position_dodge(width=0.8))
  geom_point(data = fallidos_long, aes(x=as.numeric(factor(Feature))+0.5, y=Valor, color = tipo, shape=tipo), 
              size=3, alpha=0.7) + #, position = position_dodge(width=0.8)
  scale_fill_manual(values = c("grey40", "skyblue", "sienna2"), labels = c("Noche bien clasificado", "Día bien clasificado", "Crepúsculo bien clasificado")) +
  scale_color_brewer(
    palette = "Set1",
    name = "Tipo de error"
  ) +
   labs(title = "Características de las imágenes test en función de su clasificación") + 
   theme_minimal()
```
```{r}
for(indice in indices_fallidos){
  print(indice)
  }
```


## Test para nublado/despejado

```{r}
# Cargamos el random forest que hemos desarrollado con las imágenes train
load("datosR/rf_despejado_nublado.RData")

# Leemos nuestras imágenes (ya recortadas)
# Definir la ruta base
ruta_base_imagenes_validation <- "imagenes_recortadas/test/Meteorológico"

# lectura de las imagenes de Nublado
ruta_cloudy_validation <- file.path(ruta_base_imagenes_validation, "Nublado")
archivos_cloudy_validation <- list.files(
  path = ruta_cloudy_validation,
  pattern = "\\.jpe?g$",
  full.names = TRUE,
  recursive = FALSE
)

df_cloudy_validation <- data.frame(
  ruta = archivos_cloudy_validation,
  etiqueta = 0 # Cloudy
)


# Leer y etiquetar imágenes del subdirectorio Despejado

ruta_shine_validation <- file.path(ruta_base_imagenes_validation, "Despejado")
archivos_shine_validation <- list.files(
  path = ruta_shine_validation,
  pattern = "\\.jpe?g$",
  full.names = TRUE,
  recursive = FALSE
)

df_shine_validation <- data.frame(
  ruta = archivos_shine_validation,
  etiqueta = 1 # Shine
)

# lectura de las imagenes 
datos_test <- rbind(df_cloudy_validation, df_shine_validation)

# leemos las imágenes
lista <- leer_imagenes(datos_test)

# extracción de caracterísitcas
datos_test <- extraer_rgb(datos_test, lista)
datos_test <- extraer_hsv(datos_test, lista)
datos_test <- extraer_ratio_azul(datos_test, lista)
datos_test <- extraer_brillo_contraste(datos_test, lista)
```

Test con nuestras imágenes (recortadas)
```{r}
# Evaluar el modelo en el conjunto de prueba
predicciones_sn <- predict(rf_despejado_nublado, newdata = datos_test)
confusionMatrix(predicciones_sn, datos_test$etiqueta)
rf_despejado_nublado$importance 
```

```{r}
# sacar imagenes que falla
indices_fallidos <- which(predicciones_sn != datos_test$etiqueta) # imagenes_recortadas/test/Meteorológico
imagenes_fallidas <- datos_test$ruta[indices_fallidos]
etiquetas_reales <- datos_test$etiqueta[indices_fallidos]
etiquetas_fallidas <- predicciones_sn[indices_fallidos]
rutas_completas <- gsub("imagenes_recortadas","imagenes",imagenes_fallidas)
rutas_completas <- gsub("_recorte","",rutas_completas)
print("Imágenes mal clasificadas:")
length(imagenes_fallidas)

par(mfrow=c(1,2))#, mar=c(1,3,1,1)) 
categorias <- c("Nublado","Despejado")
for(i in 1:length(imagenes_fallidas)){
  img <- image_read(imagenes_fallidas[i])
  titulo <- paste0('Clase predicha: ',categorias[etiquetas_fallidas[i]],"\n",'Clase real: ',categorias[etiquetas_reales[i]])
  plot(img)
  title(main=titulo)
  img <- tryCatch(
    {
      image_read(rutas_completas[i])
    },
    error = function(e) {
    ruta_jpeg <- sub("\\.jpg$", ".jpeg", rutas_completas[i], ignore.case = TRUE)
    image_read(ruta_jpeg)
  })
  plot(img)
  title(main=titulo)
}
```

Probamos con el modelo que tiene las 3 mejores características:
```{r}
# Cargamos el random forest que hemos desarrollado con las imágenes train
load("datosR/rf_despejado_nublado3.RData")

# Evaluar el modelo en el conjunto de prueba
predicciones_sn3 <- predict(rf_despejado_nublado3, newdata = datos_test)
confusionMatrix(predicciones_sn3, datos_test$etiqueta)
rf_despejado_nublado3$importance 
```


```{r}
# sacar imagenes que falla
indices_fallidos <- which(predicciones_sn3 != datos_test$etiqueta)
imagenes_fallidas <- datos_test$ruta[indices_fallidos]
etiquetas_reales <- datos_test$etiqueta[indices_fallidos]
etiquetas_fallidas <- predicciones_sn3[indices_fallidos]
rutas_completas <- gsub("imagenes_recortadas","imagenes",imagenes_fallidas)
rutas_completas <- gsub("_recorte","",rutas_completas)
print("Imágenes mal clasificadas:")
length(imagenes_fallidas)

par(mfrow=c(1,2), oma = c(0,0,3,0), mar=c(1,1,1,1)) 
categorias <- c("Nublado","Despejado")
for(i in 1:length(imagenes_fallidas)){
  img <- image_read(imagenes_fallidas[i])
  titulo <- paste0('Clase predicha: ',categorias[etiquetas_fallidas[i]],"\n",'Clase real: ',categorias[etiquetas_reales[i]])
  plot(img)
  #title(main=titulo)
  img <- tryCatch(
    {
      image_read(rutas_completas[i])
    },
    error = function(e) {
    ruta_jpeg <- sub("\\.jpg$", ".jpeg", rutas_completas[i], ignore.case = TRUE)
    image_read(ruta_jpeg)
  })
  plot(img)
  #title(main=titulo)
  mtext(titulo, side = 3, outer = TRUE, cex = 1.5, font=2)
}
```

```{r}
set.seed(42)
modelo_3_mejores <- randomForest(
  etiqueta ~  S_mediana + Ratio_Azul + Contraste,
  data = rbind(datos_train,datos_validation),
  ntree = 100
)
# Evaluar el modelo en el conjunto de prueba
predicciones_3_mejores <- predict(modelo_3_mejores, newdata = datos_test)
confusionMatrix(predicciones_3_mejores, datos_test$etiqueta)
modelo_3_mejores$importance
```



## Otros
Algunas imágenes no las dejaba abrir con readJPEG o no dejaba guardarlas porque eran muy grandes, se corrigió así:

```{r}
# # Algunas imágenes no se reconocían como jpg en readJPEG, las reparo todas con magick por si acaso
# for(ruta in df_final$ruta){
#   print(ruta)
#   img <- image_read(ruta)
#   image_write(img, path = ruta, format = "jpg")
# }
# 
# # Imagen que no se guardaba porque llega al límite de caché que permite magick, la reduzco
# img <- image_scale(image_read('imagenes/test/dianocheamanecer/Amanecer/27.jpg'),"1244x943!")
# image_write(img, path='imagenes/test/dianocheamanecer/Amanecer/27.jpg', format="jpg")

rutas <- paste0("imagenes/test/despejadonublado/Nublado/",list.files("imagenes/test/despejadonublado/Nublado"))
rutas_nuevas <- gsub(".jpeg",".jpg", rutas)
for(i in 1:length(rutas)){
  img <- image_read(rutas[i])
  image_write(img, path=rutas_nuevas[i], format="jpg")
}
```

Lo que sea que fuera esto
```{r}
# sacar imagenes que falla
# indices_bien <- which(predicciones_sn2 == datos_test$etiqueta)
# nublado_bien <- datos_test[datos_test$etiqueta==0,]$ruta[indices_fallidos]
# nublado_bien <- nublado_bien[!is.na(nublado_bien)]
# datos_nublado_bien <- datos_test[datos_test$etiqueta==0,]
# datos_nublado_bien <- datos_nublado_bien[indices_fallidos,-c(1,2)]
# datos_nublado_mal <- datos_test[datos_test$etiqueta==0,-c(1,2)]
# datos_nublado_mal <- datos_nublado_mal[-indices_fallidos,]
# datos_nublado_bien$Ratio_Azul <- datos_nublado_bien$Ratio_Azul/100
# datos_nublado_mal$Ratio_Azul <- datos_nublado_mal$Ratio_Azul/100
# # print(datos_nublado_bien)
# # print(datos_nublado_mal)
# # print(datos_nublado_bien$S_mediana)
# # print(datos_nublado_mal$S_mediana)
# datos_nublado_bien$etiqueta <- "bien"
# datos_nublado_mal$etiqueta <- "mal"
# datos_test_nublado <- rbind(datos_nublado_bien, datos_nublado_mal)
# # boxplot de todo con este modelo
# indices_bien <- which(predicciones_sn2 == datos_test$etiqueta)
# datos_nublado_bien <- datos_test[datos_test$etiqueta==0,]
# datos_nublado_bien <- datos_nublado_bien[-indices_fallidos,-c(1,2)]
# 
# datos_nublado_mal <- datos_test[datos_test$etiqueta==0,-c(1,2)]
# datos_nublado_mal <- datos_nublado_mal[indices_fallidos,]
# 
# datos_nublado_bien$Ratio_Azul <- datos_nublado_bien$Ratio_Azul/100
# datos_nublado_mal$Ratio_Azul <- datos_nublado_mal$Ratio_Azul/100
# 
# datos_nublado_bien$etiqueta <- "bien"
# datos_nublado_mal$etiqueta <- "mal"
# datos_test_nublado <- rbind(datos_nublado_bien, datos_nublado_mal)
# 
# datos_todo_2 <- rbind(datos_nublado_mal, datos_nublado_bien, datos_train_nublado, datos_train_soleado, datos_test_despejado)
# 
# # Transformar datos a formato largo para plotear 
# datos_long <- pivot_longer(datos_todo_2, cols = colnames(datos_todo_2[,-ncol(datos_todo_2)]), 
#                            names_to = "Feature", values_to = "Valor")
# 
# ggplot(datos_long, aes(x = Feature, y = Valor, fill = etiqueta)) +
#   geom_boxplot() +
#   scale_fill_manual(values = c("grey", "skyblue", "green", "blue","red"), labels = c("Bien", "Mal", "Train", "Despejado train","Despejado test")) +
#    labs(title = "Nublado bien") +
#    theme_minimal()
```

Prueba para probar todas las características y su importancia pero con test:  
```{r}
# Intentar descubrir qué combinación de variables utilizar
library(vip)

predictor <- function(modelo, newdata){
  predict(modelo, newdata=newdata, type="class")
}
vi <- vip(
  rf_despejado_nublado,
  method = "permute",
  target = "etiqueta",
  metric = "accuracy",
  train = datos_test[,-1],
  pred_wrapper = predictor
)@data
vi[order(vi$Importance, decreasing = TRUE), ]
```